【裁判字號】    84,訴,2265
【裁判日期】    891124
【裁判案由】    背信等
【裁判全文】
台灣台中地方法院刑事判決                        八十四年度訴字第二二六五號
    公  訴  人  臺灣台中地方法院檢察署檢察官
    被      告  丙○○
    選任辯護人  羅豐胤
    被      告  丁○○
    選任辯護人  羅豐胤
    被      告  乙○○
    選任辯護人  羅豐胤
                徐文宗
    被      告  戊○○
    選任辯護人  羅豐胤
    被      告  壬○○
    選任辯護人  王正喜
    被      告  癸○○
    選任辯護人  王正喜
    被      告  辛○○
    選任辯護人  許博堯
    被      告  己○○
    選任辯護人  羅豐胤
    被      告  甲○○
右列被告因背信等案件，經檢察官提起公訴（八十三年度偵字第一二四六二、一二七
九八、一三六○○、一三八七九），暨移送併案審理（八十三年度偵字第二○八七一
、二○八七二、八十四年度偵字第一三五五三、八十四年度偵字第一六八一九號、八
十五年度偵字第一○九○三、八十七年度偵字第九七二一號、八十六年度偵字第五○
一六號、八十四年度偵字第五七一一號），本院判決如左：
    主  文
丙○○共同連續為他人處理事務，意圖損害本人之利益，而為違背其任務之行為，致
生損害於本人之財產、利益，處有期徒刑壹年拾月。
丁○○共同連續為他人處理事務，意圖損害本人之利益，而為違背其任務之行為，致
生損害於本人之財產、利益，處有期徒刑貳年捌月。
乙○○、戊○○共同連續為他人處理事務，意圖損害本人之利益，而為違背其任務之
行為，致生損害於本人之財產、利益，各處有期徒刑壹年拾月。
壬○○共同連續為他人處理事務，意圖損害本人之利益，而為違背其任務之行為，致
生損害於本人之財產、利益，處有期徒刑參年陸月。
癸○○共同連續為他人處理事務，意圖損害本人之利益，而為違背其任務之行為，致
生損害於本人之財產、利益，處有期徒刑貳年。
辛○○共同連續為他人處理事務，意圖損害本人之利益，而為違背其任務之行為，致
生損害於本人之財產、利益，處有期徒刑壹年拾月，緩刑肆年。
己○○無罪。
甲○○部分公訴不受理。
    事  實
壹、緣林益昭係豐原市農會前任總幹事，於民國（下同）八十一年十二月二日死亡後
    由丁○○暫代豐原市農會總幹事，自八十二年三月三日起由林益昭之子丙○○擔
    任該農會總幹事，該會總幹事係秉承理事會決議執行任務，向理事會負責，並指
    揮監督該農會所屬職員推行會務與業務，訓練考核獎懲所屬員工、提報理事會審
    議之事項及其他依職責應辦理事項等綜合管理業務。丁○○則先後擔任農會總幹
    事林益昭及丙○○之秘書，負責襄助總幹事推行農會業務、併負責該農會信用部
    業務如貸款額度為五百萬元以下案件之複審之業務。乙○○、戊○○任職於豐原
    市農會信用部，乙○○自八十年七月間起擔任該信用部放款之初審業務，於徵信
    人員簽註徵信調查意見後，初次審核借款人有無具備會員或贊助會員之資格及簽
    註之徵信調查意見是否屬實，如審核無誤即轉呈上級，並自八十二年十一月起擔
    任二個月之徵信人員，該期間負責貸款案之徵信調查業務；戊○○自八十年八月
    間起調任豐原市農會信用部擔任放款徵信之調查員，其中除於八十二年十二月間
    、八十三年二、三月間曾輪調放款部辦理放款業務外，其餘期間主要負責就農會
    會員申貸之徵信作業、即依申貸資料前往現地查看擔保品，訪詢該擔保品附近之
    地價及交易價格，以資估計擔保品之放貸金額，並調查申貸戶之基本資格及償貸
    能力，據以在貸款申請書背面之調查意見欄內填註調查意見表，呈初審人員審核
    無誤轉上級核准後移交核辦放款事宜；渠等均係依農會法規定，受農會全體會員
    之委託，各司綜理會務、放款案件之徵信調查、初審、複審等業務，乃為農會處
    理事務而從事業務之人員。緣壬○○係台中縣豐臣建設股份有限公司（下稱豐臣
    公司）負責人，同時擔任豐信證券股份有限公司（下稱豐信公司）股東，辛○○
    時任豐信公司之經理，自八十二年間起並擔任豐臣公司業務經理，與壬○○素已
    相識，癸○○為壬○○之妹，在豐臣公司擔任財務等工作；因壬○○所經營之家
    族企業自八十年十二月間起財務狀況不佳，急需大量資金週轉，但豐原市農會之
    會員代表大會曾決議：每一會員或贊助會員之最高貸款額度為新台幣（下同）五
    千萬元。壬○○慮及需用之資金當時已高達二億元（其後陸續洽貸中興畜牧場案
    、潭子工業區案及豐臣蓮園案而增加貸款至十八億三千三百萬元，容后述明），
    該五千萬元之最高額度貸款不敷所需，故與該農會總幹事林益昭、秘書丁○○及
    信用部主任甲○○達成以人頭「分散貸款、集中使用」之共識來規避前開會員借
    貸額度限制之決議，旋由丁○○及甲○○指示有犯意聯絡之信用部初審主辦乙○
    ○、徵信調查員戊○○全力配合放貸，壬○○即指示有犯意聯絡之癸○○、辛○
    ○借用如附表所示之人頭資料前往農會辦理借貸事宜，渠共同基於概括之犯意，
    意圖損害豐原市農會利益之犯意，且丁○○、甲○○、乙○○、戊○○均為農會
    處理該放款業務者，竟違背「農會信用部業務款理辦法」之規定，明知附表所示
    借款人均為壬○○借用之人頭，且壬○○所提供之擔保品土地時價經扣除土地增
    值稅及以放款率打折後，不足壬○○所欲申貸之金額，徵信承辦人乙○○及戊○
    ○在徵信調查及初審時，就壬○○所提供之不動產擔保品未查詢附近交易時價以
    扣除土地增值稅後，按放款率最高九成打折以決定農會應貸放之金額，逕依壬○
    ○欲貸款金額，以反推算方式高估擔保品交易之時價（即依據每筆貸款之申貸金
    額，依反推算方式，將擔保品之價值估至減除土地增值稅再打折後之估價額仍超
    過申貸金額為準，以合乎徵信程序，以下所稱之反推算法均同），並在業務上製
    作之徵信、審核意見文件上為不實之登載轉呈予甲○○、丁○○、丙○○逐級核
    貸，使豐原市農會不當超貸金額予壬○○，減損所設定之抵押權所擔保債權實現
    之可能性，嗣亦無法悉數獲償，致豐原市農會受有財產及利益之損害；渠自八十
    年十二月間起至八十一年八月間止，先後核准壬○○以上述方式順利獲貸大華戲
    院舊址案、中興畜牧場案及潭子工業區案。嗣林益昭於八十一年十二月二死亡，
    丙○○於八十二年三月間接任總幹事一職，原應秉承農會理事會決議執行任務，
    明知壬○○、癸○○及辛○○以借用之人頭「分散貸款、集中使用」之方式辦理
    上開貸款案，已違反農會法、「農會信用部業務管理辦法」及會員借貸限額決議
    之放款規定，仍就壬○○嗣後請貸之大華戲院舊址續貸案、潭子工業區增貸案、
    中興畜牧場增貸案及豐臣蓮園案等，與祕書丁○○、信用部主任甲○○、承辦人
    乙○○及戊○○基於意圖損害豐原市農會利益之概括犯意，由乙○○及戊○○以
    同一反推算方式高估擔保品交易時價，未實際徵信調查，逕在業務上製作之徵信
    審核意見文件作不實之登載，使壬○○自八十二年六月間起至八十三年三月間止
    ，能順利通過核貸，取得上述大華戲院舊址續借案、潭子工業區增貸案、中興畜
    牧場增貸案及豐臣蓮園案等，其後壬○○自八十三年二、三月間起已無力繳息，
    嗣經豐原市農會聲請本院民事執行處強制執行，其中大華戲院舊址貸款案之擔保
    物土地，業經該農會承受，而豐臣蓮園貸款案之本息已清償，惟中興牧場貸款案
    ，僅部分土地經法院拍賣受償，尚有一○二四六坪土地無法拍定，迄八十八年底
    本息損失約三億一千二百一十一萬三千元，而潭子工業區貸款案：經法院拍賣部
    分受償，迄八十八年底本息損失達五億二千九百二十三萬二千元，足生損害於豐
    原市農會之財產及其他利益，茲分述臚列如后：
甲、大華戲院舊址案（貸款案簡稱：如附表壹之甲）
    壬○○及癸○○自八十年十二月十二日，以林章詮所有坐落於豐原市○○段六六
    六、六六七、七四三、七五四等四筆土地及豐原市市○街三十九號建物（面積一
    八三. 二一平方公尺）為擔保物，借用人頭李伯本、羅寬德、陳樹林、林榮秋、
    陳樹森、林張菊、羅文瑞等人名義，向豐原市農會設定本金最高限額二億四千萬
    元，實際貸款二億元。豐原市農會總幹事林益昭乃指示秘書丁○○、信用部主任
    甲○○轉指示承辦人乙○○、及徵信調查人員戊○○配合辦理放貸，渠明知應依
    農會相關規定辦理徵信調查，放款對象應具會員資格，且以會員生產上或事業上
    必需資金或生活上正當需要者為限，放款應確實調查借款人信用程度，並且適當
    償還能力之保證人或抵押品，另放款應確實辦理徵信調查，並徵取適當保證或質
    押品，在擔保物查估上，更需瞭解擔保物附近成交時價及公告現值，以低於成交
    價格扣除土地增值稅，再打九折完成貸放價（其放款值之計算：以擔保品時價或
    公告現值扣除增值稅後，最高以百分之九十之放款率貸放；所謂土地之應計增值
    稅，應以時價減去前次移轉現值後之金額，按規定稅率計算之；土地放款值之計
    算公式為〔（時價或公告現值×面積）－應計土地增值稅〕×放款率（最高百分
    之九十）＝放款值）；竟違反規定未實際從事徵信調查，對擔保物之查估逕以壬
    ○○、癸○○欲借款之總金額二億元，配合上述擔保建物面積共一八三點二一平
    方公尺，土地一四一六平方公尺即四二八點三二坪反推算出（即將擔保物品之價
    值估至減除土地增值稅在打折後之估價額仍超過申貸金額為準，以合乎徵信程序
    ）每坪土地之貸放價為一百萬元，顯較該博愛段土地之公告現值其中第七五四地
    號為每平方公尺三萬六千元、其中六六六、六六七號土地各為七萬五千元、七四
    三號土地為四萬零三百七十七元均高估甚多；況查林章銓係以每坪八十五萬元購
    入，準備以九十五萬元賣出，但戊○○竟對該地段土地估價每為一百萬元，並經
    上述各級人員審核通過貸放，明顯對擔保物有高估情形；且依農會法第七條第一
    項規定：各級農會係以行政區域為其組織區域，而依同法第十二條、第十三條規
    定：農會會員必須設籍於行政區域內即豐原市始有入會資格，如果住址遷離原農
    會組織區域者，依同法第十八條第四款之規定，乃為當然出會而喪失其資格，且
    縱設籍於行政區域內，然如未經入會審查合格，依同法第十二條規定亦非當然成
    為會員，渠明知借款人羅文瑞於八十年十二月十二日申請貸款時戶籍尚在台中縣
    潭子鄉，於八十年十二月十四日始遷入豐原市，而壬○○、林張菊、林榮秋、陳
    樹林等人於八十年十二月十二日申貸時，均不具有會員或贊助會員資格，迨於八
    十二年十二月二十九日始提出申請入會，根本不能貸款卻仍預予違法准貸。又（
    1）戊○○明知李伯本並未在台中縣神岡鄉經營運動器材工廠而購買土地，竟於
    業務上所製作之文書借貸款申請書之調查意見欄上簽註記載不實之事項，略以申
    請人在神岡鄉經營運動器材工廠，現因購買土地向本會申請貸款等情，呈由放款
    承辦人乙○○及信用部主任甲○○、秘書丁○○、總幹事林益昭逐級核示，而放
    款承辦人乙○○及信用部主任甲○○、秘書丁○○、總幹事林益昭等，竟亦均明
    知該貸款案係壬○○、癸○○借用李伯本名義貸款，實際係壬○○、癸○○生意
    週轉之用，仍意圖損害農會之利益，而違背其任務，於八十年十二月十九日准予
    核貸二千萬元，期限二年；嗣上述貸款案於期滿之後，壬○○、癸○○再指示辛
    ○○於八十二年十二月二十八日前往豐原市農會辦理續借，彼時林益昭已死亡，
    由林益昭之子丙○○擔任該農會總幹事，詎丙○○未遵守農會放款之相關規定，
    猶基於共同損害農會利益之意圖，指示有犯意聯絡之秘書丁○○、信用部主任甲
    ○○及放款承辦人戊○○，由戊○○囑咐不知情之己○○（容后敘明）依原貸放
    時之調查意見，使於展貸申請書重繕而為業務上登載不實事項，且戊○○對於上
    述貸款之續借，未就擔保物實際從事徵信調查及詢價，仍以八十年十二月十八日
    初貸之反推算資料為憑，呈由上述各級人員審核通過貸放，明顯對擔保物有高估
    情形，而被告丙○○等均明知上開違法放貸手法，仍意圖損害農會之利益，而違
    背其任務，於八十二年十二月三十日准予續貸二千萬元，且丙○○於核貸前即於
    借款人尚未提出聲請（八十二年十二月二十八日聲請）前，已於八十二年十二月
    二十七日就准予轉帳，其後壬○○繳交利息至八十三年五月六日即無力繳息，足
    生損害於農會。
    （2）戊○○明知羅寬德並未因購買土地而提出貸款，竟於業務上所製作之文書
    借款申請書之調查意見欄上簽註記載不實之事項，略以申請人現因購買土地向本
    會申請貸款等，呈由放款承辦人乙○○及信用部主任甲○○、祕書丁○○、總幹
    事林益昭核示，而放款承辦人乙○○及信用部主任甲○○、秘書丁○○、總幹事
    林益昭等，竟亦均明知該貸款案係壬○○、癸○○借用羅寬德名義貸款，實際係
    壬○○、癸○○生意週轉之用，仍意圖為壬○○、癸○○之不法利益，及損害農
    會之利益，而違背其任務，於八十年十二月十九日准予核貸三千萬元、期限二年
    ；嗣上述貸款案於期滿之後，壬○○、癸○○再指示辛○○於八十二年十二月二
    十八日前往豐原市農會辦理續借，由林益昭之子丙○○擔任該農會總幹事，詎丙
    ○○未遵守農會放款之相關規定，猶延續上開違法貸放手法，基於共同損害農會
    利益之意圖，指示有犯意聯絡之秘書丁○○、信用部主任甲○○及放款承辦人戊
    ○○，由戊○○囑咐不知情之己○○依原貸放時之調查意見重繕，使於展貸申請
    書重繕而為業務上登載不實事項，且戊○○對於上述貸款之續借，未就擔保物實
    際從事徵信調查及詢價，仍以八十年十二月十八日初貸之反推算資料為憑，呈由
    上述各級人員審核通過貸放，明顯對擔保物有高估情形，而被告丙○○等均明知
    上開違法放貸手法，仍意圖損害農會之利益，而違背其任務，於八十二年十二月
    三十日准予續貸二千萬元，且丙○○於核貸前即於借款人尚未提出聲請（八十二
    年十二月二十八日聲請）前，已於八十二年十二月二十七日就准予轉帳，其後壬
    ○○繳交利息至八十三年五月六日即無力繳息，足生損害於農會。（3）戊○○
    明知陳樹林並未因投資土地而提出貸款，竟於業務上所製作之文書借款申請書之
    調查意見欄上簽註記載不實之事項，略以申請人現因投資土地向本會申請貸款等
    ，呈由放款承辦人乙○○及信用部主任甲○○、祕書丁○○、總幹事林益昭核示
    ，渠均明知該貸款案係壬○○、癸○○借用陳樹林名義貸款，實際係壬○○、癸
    ○○生意週轉之用，仍意圖為壬○○、癸○○之不法利益，及損害農會之利益，
    而違背其任務，於八十年十二月十九日准予核貸三千萬元，期限二年，嗣上述貸
    款案於期滿之後，壬○○、癸○○再指示辛○○於八十二年十二月二十八日前往
    豐原市農會辦理續借，彼時林益昭已死亡，由林益昭之子丙○○擔任該農會總幹
    事，詎丙○○未遵守農會放款之相關規定，猶延續上開貸放情事，基於共同損害
    農會利益之意圖，指示有犯意聯絡之秘書丁○○、信用部主任甲○○及放款承辦
    人戊○○，由戊○○囑咐不知情之己○○（容后敘明）依原貸放時之調查意見重
    繕，戊○○對於上述貸款之續借，未實際從事徵信調查，如陳樹林於八十二年十
    二月十八日展期換單，戶籍已遷至潭子鄉（八十一年十一月二十三日遷離），不
    具會員或贊助會員資格，已不能續貸，仍於展貸申請書重繕而為業務上登載不實
    事項，且戊○○對於上述貸款之續借，未就擔保物實際從事徵信調查及詢價，仍
    以八十年十二月十八日初貸之反推算資料為憑，呈由上述各級人員審核通過貸放
    ，明顯對擔保物有高估情形，而被告丙○○等均明知上開違法放貸手法，仍意圖
    損害農會之利益，而違背其任務，於八十二年十二月三十日准予續貸二千萬元，
    且丙○○於核貸前即於借款人尚未提出聲請（八十二年十二月二十八日聲請）前
    ，已於八十二年十二月二十七日就准予轉帳，其後壬○○繳交利息至八十三年五
    月六日即無力繳息，足生損害於農會。（4）戊○○明知林榮秋並未在私人公司
    擔任副理，亦未因投資土地而提出貸款，竟於業務上所製作之文書借款申請書之
    調查意見欄上簽註記載不實之事項，略以申請人現在私人公司擔任副理，因投資
    土地向本會申請貸款等，呈由放款承辦人乙○○及信用部主任甲○○、祕書丁○
    ○、總幹事林益昭核示，而放款承辦人乙○○及信用部主任甲○○、秘書丁○○
    、總幹事林益昭等，竟亦均明知該貸款案係壬○○、癸○○借用陳樹林名義貸款
    ，實際係壬○○、癸○○生意週轉之用，仍意圖為壬○○、癸○○之不法利益，
    及損害農會之利益，而違背其任務，於八十年十二月十九日准予核貸三千萬元，
    期限二年，嗣該貸款案於期滿之後，壬○○、癸○○再指示辛○○於八十二年十
    二月二十八日前往豐原市農會辦理續借，丙○○已擔任該農會總幹事，未遵守農
    會放款之相關規定，猶延續上開貸放情事，基於共同損害農會利益之意圖，指示
    有犯意聯絡之秘書丁○○、信用部主任甲○○及放款承辦人戊○○，由戊○○囑
    咐不知情之己○○依原貸放時之調查意見重繕，戊○○對於上述貸款之續借，未
    實際從事徵信調查，如林榮秋於八十二年十二月十八日展期換單時，戶籍已遷至
    潭子鄉（八十一年七月三日遷離），已不具會員或贊助會員資格，已不能續貸；
    且未對擔保物之時價查估，仍依八十年十二月十八日初貸之反推算資料為憑，呈
    由上述各級人員審核通過貸放，明顯對擔保物有高估情形，而被告丙○○等均明
知上開違法放貸手法，仍意圖損害農會之利益，而違背其任務，於八十二年十二
    月三十日准予續貸二千萬元，且丙○○於核貸前即於借款人尚未提出聲請（八十
    二年十二月二十八日聲請）前，已於八十二年十二月二十七日就准予轉帳，其後
    壬○○繳交利息至八十三年五月六日即無力繳息，足生損害於農會。（5）戊○
    ○明知陳樹森並未因購買土地而提出貸款，竟於業務上所製作之文書借款申請書
    之調查意見欄上簽註記載不實之事項，略以申請人現因購買土地向本會申請貸款
    等，呈由放款承主辦乙○○及信用部主任甲○○、祕書丁○○、總幹事林益昭核
    示，而渠均明知該貸款案係壬○○、癸○○借用陳樹森名義貸款，實際係壬○○
    、癸○○生意週轉之用，仍意圖損害農會之利益，而違背其任務，於八十年十二
    月十九日准予核貸三千萬元，期限二年，嗣上述貸款案於期滿之後，壬○○、癸
    ○○再指示辛○○於八十二年十二月二十八日前往豐原市農會辦理續借，丙○○
    已擔任該農會總幹事，未遵守農會放款之相關規定，猶延續上開貸放情事，基於
    共同損害農會利益之意圖，指示有犯意聯絡之秘書丁○○、信用部主任甲○○及
    放款承辦人戊○○，由戊○○囑咐不知情之己○○依原貸放時之調查意見重繕，
    戊○○對於上述貸款之續借，未實際從事徵信調查擔保物之時價，仍依八十年十
    二月十八日初貸之反推算資料為憑，呈由上述各級人員審核通過貸放，明顯對擔
    保物有高估情形，而被告丙○○等均明知上開違法放貸手法，仍意圖損害農會之
    利益，而違背其任務，於八十二年十二月三十日准予續貸二千萬元，且丙○○於
    核貸前即於借款人尚未提出聲請（八十二年十二月二十八日聲請）前，已於八十
    二年十二月二十七日就准予轉帳，其後壬○○繳交利息至八十三年五月六日即無
    力繳息，足生損害於農會。
    （6）戊○○明知林張菊並未在豐原市開設網球拍工廠，亦未因購買土地而提出
    貸款，竟於業務上所製作之文書借款申請書之調查意見欄上簽註記載不實之事項
    ，略以申請人現在豐原市開設網球拍工廠，因購買土地向本會申請貸款等，呈由
    放款承辦人乙○○及信用部主任甲○○、祕書丁○○、總幹事林益昭核示，渠均
    明知該貸款案係壬○○、癸○○借用林張菊名義貸款，實際係壬○○、癸○○生
    意週轉之用，仍意圖為壬○○、癸○○之不法利益，及損害農會之利益，而違背
    其任務，於八十年十二月十九日准予核貸三千萬元，期限二年，嗣上述貸款案於
    期滿之後，壬○○、癸○○再指示辛○○於八十二年十二月二十八日前往豐原市
    農會辦理續借，丙○○已擔任該農會總幹事，未遵守農會放款之相關規定，猶延
    續上開貸放情事，基於共同損害農會利益之意圖，指示有犯意聯絡之秘書丁○○
    、信用部主任甲○○及放款承辦人戊○○，由戊○○囑咐不知情之己○○依原貸
    放時之調查意見重繕，戊○○對於上述貸款之續借，未實際從事徵信調查擔保物
    之時價，仍依八十年十二月十八日初貸之反推算資料為憑，呈由上述各級人員審
    核通過貸放，明顯對擔保物有高估情形，而被告丙○○等均明知上開違法放貸手
    法，仍意圖損害農會之利益，而違背其任務，於八十二年十二月三十日准予續貸
    二千萬元，且丙○○於核貸前即於借款人尚未提出聲請（八十二年十二月二十八
    日聲請）前，已於八十二年十二月二十七日就准予轉帳，其後壬○○繳交利息至
    八十三年五月六日即無力繳息，足生損害於農會。（7）戊○○明知羅文瑞長期
    在國外，並未在豐原市開設網球拍工廠，亦未因購買土地而提出貸款，竟於業務
    上所製作之文書借款申請書之調查意見欄上簽註記載不實之事項，略以申請人現
    在豐原市開設網球拍工廠，因購買土地向本會申請貸款等，呈由放款承辦人乙○
    ○及信用部主任甲○○、祕書丁○○、總幹事林益昭核示，而放款承辦人乙○○
    及信用部主任甲○○、秘書丁○○、總幹事林益昭等，均明知該貸款案係壬○○
    、癸○○借用羅文瑞名義貸款，實際係壬○○、癸○○生意週轉之用，仍意圖為
    壬○○、癸○○之不法利益，及損害農會之利益，而違背其任務，於八十年十二
    月十九日准予核貸三千萬元，期限二年，嗣上述貸款案於期滿之後，壬○○、癸
    ○○再指示辛○○於八十二年十二月二十八日前往豐原市農會辦理續借，丙○○
    已擔任該農會總幹事，未遵守農會放款之相關規定，猶延續上開貸放情事，基於
    共同損害農會利益之意圖，指示有犯意聯絡之秘書丁○○、信用部主任甲○○及
    放款承辦人戊○○，由戊○○囑咐不知情之己○○依原貸放時之調查意見重繕，
    戊○○對於上述貸款之續借，未實際從事徵信調查擔保物之時價，仍依八十年十
    二月十八日初貸之反推算資料為憑，呈由上述各級人員審核通過貸放，明顯對擔
    保物有高估情形，而被告丙○○等均明知上開違法放貸手法，仍意圖損害農會之
    利益，而違背其任務，於八十二年十二月三十日准予續貸二千萬元，且丙○○於
    核貸前即於借款人尚未提出聲請（八十二年十二月二十八日聲請）前，已於八十
    二年十二月二十七日就准予轉帳，其後壬○○繳交利息至八十三年五月六日即無
    力繳息，足生損害於農會。
乙、中興畜牧場貸款案：（附表壹之乙）
    壬○○及癸○○先後三次，分別於八十一年七月三十一日、同年十一月二十三日
    、八十二年六月十七日以癸○○所有依序如附表所示坐落於台中縣新社鄉○○段
    水井子小段三之二、三之三、三之四、三之十二、三之十三、三之十四等地號土
    地（以上土地合計四二三一八平方公尺）、及新社鄉○○○段三三七、三三七之
    二、三三八、三三九、三三九之三、三四○、三四一、三四六、二五○、三四七
    等地號土地（以上土地合計三二四二四平方公尺，其中二五○及三四七號土地為
    八十一年十一月二十六日始增加之擔保物）及新社鄉○○路四十八之一號建物（
    十三棟雞舍，共計八一三六點一八平方公尺，八十一年七月三十一日申請所提供
    之擔保物）、新社鄉○○路四十八之一號建物六棟雞舍（共三八五○點八五平方
    公尺）、二層樓房一棟（共二四四九點七九平方公尺），新社鄉○○路四八之八
    號樓房建物（共一三八七點六三平方公尺，八十一年十一月二十三日追加之擔保
    物）及新社鄉○○段○段六十五、六十五之二、六十八、六十八之二、六十八之
    三、六十八之四、六十八之五（該地登記為楊姮姬所有）、六十八之十三、六十
    八之十四（共七○四三平方公尺）等地號土地為擔保物，並以癸○○及壬○○自
    己名義，併借用曾水清、辛○○、吳秀敏、曾文慧、曾郁棻（八十一年七月三十
    一日申貸）、陳樹森、鍾劉源、袁瓊琳、廖天鏗、張金容（八十一年十一月二十
    三日申貸）、羅立勝（八十二年六月二十六日申貸）、林欣穎（八十二年六月十
    七日申貸）等人名義向豐原市農會先貸款二億五千萬元、增貸為五億九千五百萬
    元及續增貸為七億二千萬元；林益昭明知壬○○係以「分散貸款、集中使用」之
    方式，基於共同意圖損害農會利益之概括犯意，丙○○自八十二年三月間擔任該
    農會總幹事後，亦明知壬○○係以「分散貸款、集中使用」之方式，猶基於共同
    意圖損害農會利益之概括犯意，指示秘書丁○○、信用部主任甲○○轉指示主辦
    乙○○及徵信調查員戊○○配合辦理，而戊○○並未實際從事徵信調查，且借款
    人「曾水清、曾文慧」、「吳秀敏、癸○○」（均於八十一年七月三十一日申貸
    ）等人於借款時均屬同戶名簿內之同戶家屬，依農會法第十四條規定，同戶名簿
    內之同戶家屬僅能有一名為會員或贊助會員，農會僅能對其一會員放款；另曾郁
    棻於八十一年七月三十一日申貸時並非會員或贊助會員，而於八十一年八月七日
    始申請入會，卻於申請前之八十一年八月六日已核准貸款，鍾劉源、袁瓊琳、廖
    天鏗、張金容於八十一年十一月二十三日申貸時，並非會員或贊助會員，而於八
    十一年十一月二十五日始申請入會，林欣穎於八十二年六月十七日申貸時亦非會
    員或贊助會員，而係於八十二年六月二十三日始申請入會，依上說明，根本不能
    貸款，卻准予貸款。且戊○○對擔保物之查估係以壬○○、癸○○欲借款之總金
    額配合擔保物面積，先後反推算出於八十一年間及八十二年間三次所貸而提供之
    台中縣新社鄉○○段井子小段三之二、三之三、三之四、三之十二、三之十三、
    三之十四等地號土地每坪土地之估定價分別為四萬元、六萬五千元及七萬五千元
    ，另先後反推算出於八十一年間所提供之台中縣馬力埔段三三七、三三七之二、
    三三八、三三九、三三九之三、三四○、三四一、三四六、二五○、三四七等地
    號土地每坪土地之估定價分別為四萬元，及八十二年間所貸者分別估定為七萬五
    千元（馬力埔段三三八地號）及四萬五千元（馬力埔段三三七、三三七之二、三
    三九、三三九之三、三四○、三四一、三四六、二五○、三四七等地號土地），
    於八十一年間及八十二年間三次貸款所提供之擔保物先後反推算出新社鄉○○路
    四八之一號建物十三棟雞舍每坪土地之估定價分別為四千六百六十元、五千六百
    元及五千七百二十元，新社鄉○○路四八之一號建物六棟雞舍每坪土地之估定價
    分別為一萬元、一萬二千元及一萬二千七百六十元，二層樓房一棟每坪之估定價
    分別為三萬元、三萬五千元及三萬七千七百三十元，新社鄉○○路四八之八號樓
    房建物六棟每坪之估定價分別為五萬四千元、六萬元及五萬八千八百元，新社鄉
    ○○段七分小段六十五、六十五之二、六十八、六十八之二、六十八之三、六十
    八之四、六十八之五、六十八之十三、六十八之十四每坪之估定價為二萬元等，
    然上述水井子小段土地公告價每平方公尺二百五十元（每坪約為八百二十五元）
    ，農會估價先後為四萬元、六萬五千元及七萬五千元，以六萬五千元比較差距約
    七十八倍，如以七萬五千元比較差距約九十倍；另馬力埔段土地公告價每平平方
    公尺一百元（每坪約為三百三十元），農會估價先後為四萬元、七萬五千元及七
    萬五千元，以六萬五千元比較差距約七十八倍，如以七萬五千元比較差距約九十
    倍；明顯對擔保物有高估及對同一筆擔保物先後重複估價情形。壬○○、癸○○
    於取得上述貸款後，均由壬○○負責繳交利息，嗣有關借款人曾水清、癸○○、
    壬○○、辛○○、吳秀敏、曾文慧、曾郁棻借貸部分繳息至八十三年二月六日止
    ；借款人陳樹森、鍾劉源、袁瓊琳、廖天鏗、張金容部分繳息至八十三年一月三
    十日止；借款人羅立勝、林欣潁部分繳息至八十三年一月二十六日止，足生損害
    於豐原市農會。又（1）戊○○為從事業務之人，明知曾水清並未投資雞場，竟
    於徵信調查業務時，於所製作之文書借貸款申請書之調查意見欄上簽註記載不實
    之事項，略以申請人現從事營造業，因投資種雞場而向本會申請貸款等，呈由有
    犯意聯絡之放款承辦人乙○○及信用部主任甲○○、秘書丁○○、總幹事林益昭
    等逐級核示，而上述農會職員均明知該貸款案係壬○○、癸○○借用曾水清名義
    貸款，實際係壬○○、癸○○生意週轉之用，仍意圖損害農會之利益，而違背其
    任務，於八十一年八月一日准予核貸，並於同年八月六日轉帳該貸款四千五百萬
    元，足生損害於農會。（2）戊○○明知吳秀敏並未實際從事運動器材生意，亦
    未投資種雞場，竟於業務上所製作之文書借貸款申請書之調查意見欄上簽註記載
    不實之事項，略以申請人在神岡鄉經營運動器材生產，現投資種雞場而向本會申
    請貸款等，呈由有犯意聯絡之放款承辦人乙○○及信用部主任甲○○、秘書丁○
    ○、總幹事林昭益等逐級核示，而上述農會職員均明知該貸款案係壬○○、癸○
    ○借用吳秀敏名義貸款，實際係壬○○、癸○○生意週轉之用，仍意圖損害農會
    之利益，而違背其任務，於八十一年八月一日准予核貸四千五百萬元，並於八十
    一年八月六轉帳該貸款，足生損害於農會。（3）戊○○明知曾文慧並未在豐原
    市經營大飯店，亦未投資種雞場，竟於業務上所製作之文書借貸款申請書欄上簽
    註記載不實之事項，略以申請人在豐原市經營大飯店，現因投資種雞場而向本會
    申請貸款等，呈由有犯意聯絡之放款承辦人乙○○及信用部主任甲○○、秘書丁
    ○○、總幹事林昭益等逐級核示，而上述農會職員均明知該貸款案係壬○○、癸
    ○○借用曾文慧名義貸款，實際係壬○○、癸○○生意週轉之用，仍意圖損害農
    會之利益，而違背其任務，於八十一年八月一日准予核貸，並於八十一年八月六
    轉帳該貸款四千五百萬元，足生損害於農會。（4）戊○○明知曾郁棻並未實際
    從事運動器材生意，亦未投資種雞場，竟於業務上所製作之文書借貸款申請書之
    調查意見欄上簽註記載不實之事項，略以申請人現從事運動器材生產，因投資種
    雞場而向本會申請貸款等，呈由有犯意聯絡之放款承辦人乙○○及信用部主任甲
    ○○、秘書丁○○、總幹事林昭益等逐級核示，而上述農會職員均明知該貸款案
    係壬○○、癸○○借用曾郁棻名義貸款，實際係壬○○、癸○○生意週轉之用，
    仍意圖為壬○○、癸○○之不法利益及損害農會之利益，而違背其任務，於八十
    一年八月一日准予核貸四千五百萬元，並於八十一年八月六轉帳該貸款四千五百
    萬元，足生損害於農會。（5）戊○○明知陳樹森並未投資大型養雞場，竟於業
    務上所製作之文書借貸款申請書之調查意見欄上簽註記載不實之事項，略以申請
    人現因投資大型養雞場而向本會申請貸款等，呈由有犯意聯絡之放款承辦人乙○
    ○及信用部主任甲○○、秘書丁○○、總幹事林昭益等逐級核示，而上述農會職
    員均明知該貸款案係壬○○、癸○○借用陳樹森名義貸款，實際係壬○○、癸○
    ○生意週轉之用，仍意圖為壬○○、癸○○之不法利益及損害農會之利益，而違
    背其任務，於八十一年十一月二十六日准予核貸一千五百萬元，並於八十一年十
    一月三十轉帳該貸款一千五百萬元，足生損害於農會。（6）戊○○於八十一年
    十一間辦理增貸時，明知鍾劉源、袁瓊琳、廖天鏗、張金容等並未投資大型養雞
    場，竟於業務上所製作之文書借貸款申請書之調查意見欄上簽註記載不實之事項
    ，略以申請人現均因投資大型養雞場而向本會申請貸款等，呈由有犯意聯絡之放
    款承辦人乙○○及信用部主任甲○○、秘書丁○○、總幹事林昭益等逐級核示，
    而上述農會職員均明知該貸款案係壬○○、癸○○借用鍾劉源等名義貸款，實際
    係壬○○、癸○○生意週轉之用，仍意圖損害農會之利益，而違背其任務，於八
    十一年十一月二十六日准予核貸四千五百萬元，並於八十一年十一月三十各轉帳
    貸款四千五百萬元，足生損害於農會。（7）戊○○於八十二年六月間，明知羅
    立勝、林欣穎並未投資大型養雞場，竟於業務上所製作之文書借貸款申請書之調
    查意見欄上簽註記載不實之事項，略以申請人現因投資大型養雞場而向本會申請
    貸款等，呈由有犯意聯絡之放款承辦人乙○○及信用部主任甲○○、秘書丁○○
    、總幹事丙○○等逐級核示，而渠均明知該貸款案係壬○○、癸○○借用羅立勝
    、林欣穎等名義貸款，實際係壬○○、癸○○生意週轉之用，仍意圖損害農會之
    利益，而違背其任務，於八十二年六月十九日准予核貸五千萬元，並於八十二年
    六月二十六各轉帳貸款五千萬元，足生損害於農會。
丙、潭子工業區貸款案：（附表壹之丙）
    壬○○及癸○○分別於八十一年十一月五日、八十二年一月九日、八十二年六月
    十七日以癸○○所有坐落於台中縣潭子鄉○○段一九八、一九八之一、一九八之
    二、一九八之三、一九八之四、一九八之八、一九八之十一、一九八之十二、一
    九八之十三、一九八之十四、一九八之十五、一九八之十六、一九八之十七、一
    九八之十八、一九八之十九、一九九、二○○之一、二○一之二、二○一之三、
    二○一之四、二○一之五、二○一之九、二○二之七、二○二之九、二○二之十
    、二○二之十一、四六五、五五五之五、二○六之七（八十二年一月九日始增列
    為擔保物）、二○一之一（八十二年六月二十一日始增列為擔保物）等地號土地
    （面積共二五九三平方公尺）及台中縣潭子鄉○○路○段一五三號建物三棟（建
    號一○二、一四三、六六三、六六四、一三○○，面積共八三五五．三六平方公
    尺）作為擔保物，而借用人頭林耿銅、楊妲姬、張蘇美世、林張菊、林羅秀蘭、
    王嵩、張資宜、羅秀琴、鄭炳錫、鄧正鋒、陳羅彩雲、羅碧緞（八十一年十一月
    五日申貸，其中借款人林耿銅於八十三年五月二十五日刪除）、林金土、李伯本
    、莊羅英淑、楊慧均、羅寬德、林金洲（八十二年一月九日申貸）、楊豔麗、張
    靜分（八十二年六月十七日申貸）、庚○○（八十二年十二月十七日申貸）等人
    名義向台中縣豐原市農會依序借貸五億八千元、增貸為八億二千萬元、增貸為九
    億四千萬元（其中張靜分貸款額四千九百五十萬元已於八十二年十二月十四日償
    還，另庚○○於八十二年十二月三十一日償還六百萬元，故實際貸款為七億七千
    三百五十萬元）；而林益昭及丙○○先後基於共同意圖損害農會之利益之概括犯
    意，指示秘書丁○○、信用部主任甲○○轉指示承辦人乙○○及徵信調查員戊○
    ○配合辦理，渠均為從事業務之人，明知借款人「陳樹森（中興畜牧場貸款案及
    大華戲院舊址貸款案借款人）、陳樹林（豐臣蓮園貸款案借款人）、陳羅彩雲（
    潭子工業區貸款案借款人）」、「楊妲姬、壬○○」、「羅秀琴、羅寬德」等人
    於借款時均屬同戶口名簿內之同戶家屬，依農會法第十四條規定，同戶口名簿內
    之同戶家屬僅能有一名為會員或贊助會員能對之放款，根本不能同時貸款，卻仍
    准予貸款；另林金土、莊羅英淑、楊慧君、林金洲於八十二年一月九日申貸時並
    非會員或贊助會員，而於八十二年一月九日申貸當日始申請入會，楊豔麗於八十
    二年六月十七日申貸時，亦非會員或贊助會員，而於八十二年六月二十三日申貸
    當日始申請入會，依上說明，根本不能貸款；且戊○○為從事業務之人，未實際
    從事擔保物之徵信調查，逕以壬○○、癸○○欲借款之總金額，先後反推算出於
    八十一年十一月十六日所貸之上開土地部分每坪估定價為九萬元，建物部分一○
    二號每坪估價為一萬一千九百十六元，上述一四三建號部分每坪估為一萬四千零
    八十三元，上述六六三、六六四建號部分每坪估定價為一萬九千五百元，上述一
    三○○建號部分每坪估為三萬一千零八十元，其後於八十二年一月十六日貸款部
    分，同上開土地則估為每坪各十六萬元、建物部分一○二建號部分每坪估為一萬
    零八百三十三元，一四三建號部分每坪估定價為一萬三千元，上述六六三、六六
    四建號部分每坪估為一萬八千四百十六元、一三○○建號部分每坪估為三萬二千
    四百元，【其後於八十二年六月二十五日貸款部分，同上開土地部分每坪估定價
    各為十九萬元、建物部分則不變，上述一○二號部分每坪估為一萬零八百三十三
    元，一四三號部分每坪估定價為一萬三千元，上述六六三、六六四號部分每坪估
    為一萬八千四百十六元、一三○○號部分每坪估為三萬二千四百元】，然上述校
    栗林段土地公告地價每平方公尺為一萬元，農會則為如上之估價，對於擔保物有
    高估及對同一筆擔保標的物先後重覆估價情形，而壬○○、癸○○於取得上述貸
    款後，均由壬○○負責繳交利息，林耿銅、楊妲姬、張蘇美世、林張菊、林羅秀
    蘭、王嵩、張資宜、羅秀琴、鄭炳錫、鄧正鋒、陳羅彩雲、羅碧緞部分繳交利息
    至八十三年二月十六日止，而林金土、李伯本、莊羅英淑、楊慧均、羅寬德、林
    金洲部分繳交利息至八十三年二月十四日止，楊豔麗部分繳至八十三年二月二十
    五日止、張靜分部分繳至八十二年十二月十四日止，壬○○即無力清償利息，足
    生損害於該農會。又（1）戊○○於八十一年十一月間為配合辦理本件放貸，明
    知林耿銅、楊妲姬、張蘇美世、林張菊、林羅秀蘭、王嵩、張資宜、羅秀琴、鄭
    炳錫、鄧正鋒、陳羅彩雲、羅碧緞等人並未因投資運動器材工廠需要而提出貸款
    ，竟於業務上所製作之文書借貸款申請書之調查意見欄上簽註記載不實之事項，
    略以申請人因現因投資運動器材工廠，向本會申請貸款等，呈由有犯意聯絡之放
    款主辦乙○○及信用部主任甲○○、秘書丁○○、總幹事林昭益等逐級核示，而
    渠為農會職員均明知該貸款案係壬○○、癸○○借用林耿銅等人名義貸款，實際
    係壬○○、癸○○生意週轉之用，仍意圖損害農會之利益，而違背其任務，於八
    十一年十一月九日均准予核貸，並於八十一年十一月十六依續轉帳予林耿銅三千
    七百萬元、楊妲姬二千五百萬元、張蘇美世四千三百萬元、林張菊一千五百萬元
    、林羅秀蘭四千五百萬元、王嵩四千五百萬元、張資宜四千五百萬元、羅秀琴四
    千五百萬元、鄭炳錫四千五百萬元、鄧正鋒四千五百萬元、陳羅彩雲四千五百萬
    元、羅碧緞四千五百萬元。（2）戊○○於八十二年一月間，明知林金土、李伯
    本、莊羅英淑、楊慧均、羅寬德、林金洲等人並未因投資運動器材工廠需要而提
    出貸款，竟於業務上所製作之文書借貸款申請書之調查意見欄上簽註記載不實之
    事項，略以申請人因現因投資運動器材工廠，向本會申請貸款等，呈由有犯意聯
    絡之放款主辦乙○○及信用部主任甲○○、秘書代理總幹事丁○○等逐級核示，
    而上述農會職員均明知該貸款案係壬○○、癸○○借用林金土等人名義貸款，實
    際係壬○○生意週轉之用，仍意圖損害農會之利益，而違背其任務，於八十二年
    一月十二日均准予核貸，並於八十二年一月十四分別轉帳予林金土四千五百萬元
    、李伯本四千五百萬元、莊羅英淑四千五百萬元、楊慧君四千五百萬元、羅寬德
    一千五百萬元、林金洲四千五百萬元。（3）戊○○於八十二年六月間明知楊豔
    麗、張靜分等並未因投資運動器材工廠需要而提出貸款，竟於業務上所製作之文
    書借貸款申請書之調查意見欄上簽註記載不實之事項，略以申請人現因投資運動
    器材工廠，向本會申請貸款等，呈由有犯意聯絡之放款承辦人乙○○及信用部主
    任甲○○、秘書丁○○、總幹事丙○○等逐級核示，而上述農會職員均明知該貸
    款案係壬○○、癸○○借用楊豔麗、張靜分等人名義貸款，實際係壬○○、癸○
    ○生意週轉之用，仍意圖損害農會之利益，而違背其任務，於八十二年六月十九
    日均准予核貸，並於八十二年六月二十五分別轉帳予楊豔麗等各五千萬元（其中
    借款人張靜分部分已於八十二年十二月十四日償還四千九百五十萬元）。（４）
    戊○○於八十二年十二月間明知庚○○並未與友人投資運動器材工廠需要而提出
    貸款，竟於業務上所製作之文書借貸款申請書之調查意見欄上簽註記載不實之事
    項，略以申請人現因投資運動器材工廠，向本會申請貸款等，呈由有犯意聯絡之
    放款承辦人乙○○及信用部主任甲○○、秘書丁○○、總幹事丙○○等逐級核示
    ，而上述農會職員均明知該貸款案係壬○○、癸○○借用庚○○之名義貸款，實
    際係壬○○、癸○○生意週轉之用，仍意圖為壬○○、癸○○之不法利益及損害
    農會之利益，而違背其任務，於八十二年十二月十七日均准予核貸，並於八十二
    年十二月二十轉帳四千九百五十萬元（其中六百萬元已於八十二年十二月三十一
日清償），嗣壬○○僅繳息至八十三年二月十六日止，即無力償還本息，足生損
    害於豐原市農會。
丁、豐臣蓮園貸款案（附表壹之丁）：
    壬○○及癸○○分別於八十二年八月十七日，以其後數日之八十二年八月二十三
    日始登記為莊正義所有坐落於台中縣豐原市○○段十之四、二二四之二、二二六
    之二、二二六之三、二二七之二地號土地（以上五筆土地面積合計三八八七點三
    四平方公尺）、及同段道路用地二一六之一、二一七之一、二一九之一、二二三
    之一、二二四之一、二二五之一、二二六之一等地號土地為擔保物，並借用黃林
    秀李、陳仕昇、潘啟祥、葉焜耀（八十二年八月十七日申貸）等人名義向台中縣
    豐原市農會設定最高限額二億四千萬元之抵押權，實際借貸二億元；而丙○○明
    知壬○○係借用人頭「分散貸款、集中使用」，仍與壬○○等共同基於損害農會
    之利益之意圖，指示秘書丁○○、信用部主任甲○○轉指示承辦人乙○○及徵信
    調查員戊○○配合辦理，且借款人「潘啟祥」、「陳仕昇」、「葉焜輝」等人於
    借款時，尚無贊助會員資格（潘啟祥等三人於八十二年八月二十三日獲得核貸後
    之八十二年八月三十日才向豐原市農會提出申請入會）等，根本不能核貸，卻仍
    准予貸款；又戊○○為徵信調查人員，未實際從事徵詢擔保品之時價，逕對擔保
    物以壬○○、癸○○欲借款之總金額二億元，配合上述擔保物面積，以反推算方
    式計算出擔保品即台中縣豐原市○○段十之四、二二四之二、二二六之二、二二
    六之三、二二七之二土地（以上五筆土地面積合計三八八七點三四平方公尺）部
    分，每坪估定價為四十萬元，另同段二一六之一、二一七之一、二一九之一、二
    二三之一、二二四之一、二二五之一、二二六之一等地號土地為道路用地，並未
    估價，然列入擔保物，而上述地段土地，公告地價每平方公尺為八千五百元至一
    萬五千三百八十九元，有地價證明影本為證，且依莊正義與前手之豐信建設股份
    有限公司買賣土地之契約載明，每坪購買價格為二十萬三千元，實際上豐臣蓮園
    預售屋出賣之價格如出賣予莊麗美之銷售價格為三十三萬三千七百元，均比上述
    戊○○之估價每坪為四十萬元為低，戊○○對於擔保物明顯有高估情形；又本件
    借款時莊正義尚未成為所有權人，當時之所有權人為豐信建設股份有限公司，根
    本不得以非所有權人之土地供為抵押擔保物。又戊○○為從事業務之人，明知黃
    林秀李、陳仕昇、潘啟祥、葉焜耀等人並未因投資興建房屋而提出貸款，竟於業
    務上所製作之文書借貸款申請書之調查意見欄上簽註記載不實之事項，略以申請
    人因現因投資興建房屋向本會申請貸款等，呈由有犯意聯絡之放款主辦乙○○及
    信用部主任甲○○、秘書丁○○、總幹事丙○○等逐級核示，而上述農會職員均
    明知該貸款案係壬○○、癸○○借用人頭黃林秀李、陳仕昇、潘啟祥、葉焜耀等
    名義貸款，實際係壬○○、癸○○生意週轉之用，仍意圖損害農會之利益，而違
    背其任務，於八十二年八月二十日均准予核貸，並於八十二年八月二十三轉帳各
    五千萬元。又該貸款案於八十三年三月二日雖加列保證人壬○○而辦理換單續借
    ，戊○○仍負責徵信調查業務之人，明知黃林秀李、陳仕昇、潘啟祥、葉焜耀等
    人並未因投資興建房屋而提出貸款，竟於業務上所製作之文書借貸款申請書之調
    查意見欄上簽註記載不實之事項，略以申請人因現因投資興建房屋向本會申請貸
    款等，呈由有犯意聯絡之放款主辦乙○○、信用部主任甲○○、秘書丁○○及總
    幹事丙○○等逐級核示，渠均明知該貸款案係壬○○、癸○○借用人頭黃林秀李
    、陳仕昇、潘啟祥、葉焜耀等人名義貸款，實際係壬○○、癸○○生意週轉之用
    ，仍意圖為壬○○、癸○○之不法利益損害農會之利益，而違背其任務，於八十
    三年三月七日准予續貸，並於八十三年三月二日已先行准予轉帳各五千萬元，足
    生損害於農會。嗣壬○○、癸○○於取得上述貸款後，均由壬○○負責繳交利息
    ，迨繳交至八十三年五月間止即無力支付本息，足生損害於農會。
貳、壬○○、辛○○向豐原市信用合作社貸款併案部分：
    壬○○自八十一年間起因財務不佳急需資金週轉，乃指示辛○○及外甥陳樹林赴
    台中縣豐原市信用合作社洽商鉅額借款與續借事宜，並利用辛○○之妻游盧英雪
    時任台中縣豐原市信用合作社監事主席職務之影響力，而與台中縣豐原市信用合
    作社徵信放款業務承辦人吳炆霖（歷任台中縣豐原市信用合作社職員、襄理，自
    八十一年起擔任分社襄理，於擔任分社襄理期間負責襄助經理審核分社內所有貸
    款事宜，所涉背信部分業經本院八十六年度易字第一六四號判處有期徒刑貳年、
    緩刑肆年）、林昌宏（自七十七年七月間起擔任台中縣豐原市信用合作社辨事員
    ，負責放款等業務；所涉背信部分業經本院八十六年度易字第一六四號判處有期
    徒刑壹年陸月、緩刑肆年）、林隆清（歷任台中縣豐原市信用合作社助理員及辨
    事員，七十七年七月間起負責放款等業務，八十四年一月起任襄理；所涉背信部
    分業經本院八十六年度易字第一六四號判處有期徒刑壹年陸月、緩刑肆年）、陳
    勝龍（歷任台中縣豐原市信用合作社雇員、助理員，八十一年七月間起任辨事員
    ，負責放款等業務；所涉背信部分業經本院八十六年度易字第一六四號判處有期
    徒刑壹年陸月、緩刑肆年）、張春雄（歷任台中縣豐原市信用合作社助理員及辨
    事員，八十一年七月間任職辨事員，八十三年任襄理，於擔任辨事員期間負責放
    款等業務，於分社襄理期間，負責襄助經理審核分社內所有貸款事宜；所涉背信
    部分業經本院八十六年度易字第一六四號判處有期徒刑壹年、緩刑肆年）及主管
    楊登山（為台中縣豐原市信用合作社高級專員，亦負責六百萬元以上授信案件之
    書面審查業務；所涉背信部分業經本院八十六年度易字第一六四號判處有期徒刑
    貳年、緩刑肆年）、魏俊雄（於七十五年間起至八十二年一月間止，擔任台中縣
    豐原市信用合作社營務部經理，八十二年一月起擔任會計部經理，八十四年一月
    起改調總社高級專員，於擔任分社經理期間，負責審核分社內所有貸款事宜，並
    對貸款額度在三百萬元以下者，有決定權；所涉背信部分業經本院八十六年度易
    字第一六四號判處有期徒刑貳年、緩刑肆年）、張正平（於七十九年元月起擔任
    台中縣豐原市信用合作社市前分社經理，八十二年一月間調任中山分社經理，八
    十四年調回市前分社經理，於擔任分社經理期間，負責審核分社內所有貸款事宜
    ，並對貸款額度在三百萬元以下者，有決定權；所涉背信部分業經本院八十六年
    度易字第一六四號判處有期徒刑貳年、緩刑肆年）、王衍彬（歷任台中縣豐原市
    信用合作社襄理、副理，八十一年八月起調任豐南分社經理，八十四年一月起調
    任企劃部經理，於擔任分社經理期間，負責審核分社內所有貸款事宜，並對貸款
    額度在三百萬元以下者，有決定權；所涉背信部分業經本院八十六年度易字第一
    六四號判處有期徒刑壹年陸月、緩刑肆年）、張益通（通歷任台中縣豐原市信用
    合作社襄理、副理，七十七年起任總社總務部經理，七十九年起任稽核部經理，
    於擔任稽核部經理期間，負責稽核有關金融業務之查核勾稽業務，對於貸款額度
    在三百萬元以下者實施抽查，貸款額度在三百萬元以上之案件，則會同放貸單位
    赴現場勘估扺押品並逐件審查；所涉背信部分業經本院八十六年度易第一六四號
    判處有期徒刑貳年、緩刑肆年）、蔡吉彥（歷任台中縣豐原市信用合作社各分社
    經理，七十八年起任總社會計部經理，八十二年一月間起任稽核部經理，八十二
    年十月間起調任豐北分社經理，於擔任稽核部經理期間，負責稽核有關金融業務
    之查核勾稽業務，對於貸款額度在三百萬元以下者實施抽查，貸款額度在三百萬
    元以上之案件，則會同放貸單位赴現場勘估扺押品並逐件審查，於擔任分社經理
    期間，負責審核分社內所有貸款事宜，並對貸款額度在三百萬元以下者有決定權
    ；所涉背信部分業經本院八十六年度易字第一六四號判處有期徒刑壹年陸月、緩
    刑肆年）、陳棟樑（歷任台中縣豐原市信用合作社職員、襄理，七十八年至七十
    九年間曾擔任豐北分社、儲蓄部、豐南分社襄理。八十年三月任豐南分社副理，
    八十二年一月任豐北分社副理，八十四年一月任豐南分社經理，於擔任分社襄理
    、副理期間，負責襄助經理審核分社內所有貸款事宜；所涉背信部分業經本院八
    十六年度易第第一六四號判處有期徒刑壹年陸月、緩刑肆年）、阮玲莉（歷任台
    中縣豐原市信用合作社職員、襄理，八十四年七月起調任總社襄理。於擔任分社
    襄理期間，負責襄助經理審核分社內所有貸款事宜；所涉背信部分業經本院八十
    六年度易字第一六四號判處有期徒刑壹年、緩刑肆年）、王素琴（歷任台中縣豐
    原市信用合作社職員、襄理，八十年、八十一年間起調任中山分社副理，於擔任
    分社副理期間，負責襄助經理審核分社內所有貸款事宜；所涉背信部分業經本院
    八十六年度易字第一六四號判處有期徒刑壹年陸月、緩刑肆年）、劉坤成（歷任
    台中縣豐原市信用合作社職員、襄理，八十年至八十二年間曾擔任總社襄理，八
    十三年間任豐北分社襄理，於擔任分社襄理期間，負責襄助經理審核分社內所有
    貸款事宜；所涉背信部分業經本院八十六年度易字第一六四號判處有期徒刑壹年
    陸月、緩刑肆年）等人暨台中縣豐原市信用合作社授審會委員黃士欣（於七十三
    年起擔任台中縣豐原市信用合作社總經理兼放款審核委員會委員，負責綜理該信
    用合作社各項放款、行政等業務）、賴金池、謝國欽、許瑞松、林瑞柏、張炳炎
    、曾水清等（均為台中縣豐原市信用合作社理事，與黃士欣共同負責該信用合作
    社放款額度逾六百萬元以上貸款案件之複審等業務），基於共同且概括之犯意，
    意圖損害台中縣豐原市信用合作社之利益，明知如附表貳所示借款人多係壬○○
    所使用之人頭，且壬○○所提供之擔保品土地時價經扣除土地增值稅及以放款率
    打折後，不足壬○○所欲申貸之金額，竟由承辦人於徵信時在業務上製作之徵信
    、審核意見文件作不實之登載，違背其任務，而依壬○○欲貸款金額，以所述之
    反推算方式超估擔保物時價核貸，使豐原市信用合作社不當貸款予壬○○，自八
    十一年七月至八十二年八月止已貸款如附表貳所示五筆金額共計八億五千六百萬
    元，其後無力繳息，足生損害於台中縣豐原市信用合作社之財產及其他利益，玆
    分述之：
甲、壬○○透過辛○○於如附表貳(二)之一時間，提供其所有坐落於豐原市○○段二六
    二（一六．三三坪）、二六四（共三三五．四七坪）地號二筆土地（土地共三五
    一．八坪）及豐原市○○路三三○號建物（共四○二．二五坪）為擔保物，以其
    自己及人頭即其妻林辰江、其子羅錫欽等人名義，向台中縣豐原市信用合作社貸
    款一億元。（詳如附表貳(二)之一）。而台中縣豐原市信用合作社承辦人吳炆霖及
    副理吳振邦（其涉犯本件背信等部分，業經本院八十七年度易字第八七二號判處
    有期徒刑貳年，緩刑五年）、經理魏俊雄（業經本院八十七年度易字第八七二號
    判處有期徒刑貳年、緩刑肆年）、總經理兼放款審議委員會委員黃士欣及放款審
    議委員會委員賴金池（同上判決各判處有期徒刑參年）、林銀河、陳錫彰、郭雲
    祥（有關林銀河、陳錫彰、郭雲祥等涉犯本件背信等部分，業經本院八十七年度
    易字第八七二號各判處有期徒刑壹年捌月，均緩刑肆年）等為從事業務之人，於
    辦理、審核放款業務時，應依「信用合作社授信審議委員會組織準則」、「金融
    主管機關受託統一管理信用合作社暫行辦法」及「豐原市信用合作社放款準則」
    等規定辦理，即放款以社員生產上或事業上必需資金或生活上正當需要者為限，
    放款應確實調查借款人信用程度，並且適當償還能力之保證人或抵押品；另放款
    應確實辦理徵信調查，並徵取適當保證或質押品，在擔保物查估上，更需瞭解擔
    保物附近價格買賣成交價、公告現值後，以低於成交價格扣除土地增值稅，再打
    折完成貸放價（依「豐原市信用合作社放款準則」第二十一條關於土地之估價及
    放款值核估標準，規定：1.實施都市計劃地區之土地，其放款值最高以時價或公
    告現值扣除增值稅後，最高以百分之九十之放款率貸放。2.未實施都市計劃之土
    地放款率最高以百分之八十貸放。時價高於公告現值時，以時價為準，但時價若
    低於公告現值時，仍以時價為準。3.時價若無法認定時，應以公告現值為準。4.
    土地之應計增值稅，應以時價減去前次移轉現值後之金額，按規定稅率計算之。
    5.土地放款值之計算公式〔（單位時價或公告現值×面積）－應計土地增值稅〕
    ×放款率（最高百分之九十）＝放款值。6.該標的物放款總額不得超過時價之七
    成。）；以及信用合作社對管理監督及輔導機構之有關人員及配偶或直系親屬，
    不得辦理任何放款或為借款之保證人等規定。惟渠等於辦理上述貸款案時，明知
    上開借款人名義，除壬○○本人外，餘均係壬○○使用之人頭，並未實際從事徵
    信調查，且對擔保物之查估係以壬○○欲借款之總金額一億元（原壬○○於七十
    九年七月十六日申請，七十九年八月二十二日放款審議委員會通過，七十九年八
    月二十四日初貸九百萬元，八十一年七月二十二日增為一千萬元，而壬○○之妻
    林辰江及其子羅錫欽原各借四千五百萬元）配合上述擔保物即豐原市○○段二六
    二（共三三五．四七坪）、二六四（一六．三三坪）地號二筆土地及豐原市○○
    路三三○號建物（共四○二．二五坪）面積，反推算出每坪土地之貸放價為六十
    萬元（建物每坪六萬五千元）。比較中國國際商業銀行及上海商業銀行對於同地
    段土地之貸款每坪估價為三十五萬元（詳如附表貳(三)之一），台中縣豐原市信用
    合作社上述各級人員明顯對擔保物有高估情形，惟該貸款案仍經總經理兼放款審
    議委員會委員黃士欣及放款審議委員會委員賴金池、林銀河、陳錫彰、郭雲祥等
    審核通過，准予放貸。本件貸款至八十三年五月六日起，壬○○即無法繳息，致
    生損害於台中縣豐原市信用合作社之財產利益。
乙、壬○○透過辛○○於如附表貳(二)之二時間，提供其本人及林張菊、癸○○所有坐
    落於潭子鄉○○○段一三○之六（所有權人原為吳燈全，後來過戶為癸○○及林
    張菊所有，持分各二分之一，地目田，計一○一一．二五坪）、一二一之八九（
    所有權人原為劉森池、吳長錡，後來過戶為癸○○所有，地目建，計一五三．○
    六坪）、一三一之一（所有權人原為吳燈全，後來過戶為癸○○所有，地目田，
    計六五．三四坪）、一二八之三五（所有權人原為吳長錡，後來過戶為壬○○所
    有，地目田，計六．九五坪）等地號土地，借用曾羅端、曾文慧、曾郁棻、林張
    菊等人名義，向台中縣豐原市信用合作社申貸一億五千萬元。（如附表貳(二)之二
    ）。而台中縣豐原市信用合作社承辦人吳炆霖、書立徵信調查意見之張春雄及襄
    理阮玲莉、經理張正平、會勘張益通、總經理兼放款審議委員會委員黃士欣及放
    款審議委員會委員謝國欽、林瑞柏、張炳炎、曾水清等從事業務之人，於辦理、
    審核放款業務時，應依如前所述之「信用合作社授信審議委員會組織準則」、「
    金融主管機關受託統一管理信用合作社暫行辦法」及「豐原市信用合作社放款準
    則」等規定辦理。惟渠等於該貸款中，均明知：(1)該借款係壬○○本人急需資金
    週轉所需，而借款人曾羅端、曾文慧、曾郁棻、林張菊等均為壬○○使用之人頭
    ，已有「分散貸款集中使用」之情形。(2)借款人頭曾羅端、曾郁棻並無收入，林
    張菊月收入約五萬元、曾文慧月收入約二萬元，且非本人借貸使用，張春雄卻仍
    在借款申請書用途及審查意見欄上填註「購置不動產週轉金」等不實記載，有違
    放款準則規定。(3)台中縣豐原市信用合作社理事曾水清係借款人曾羅端配偶，曾
    郁棻、曾文慧係其女兒，壬○○係其妻舅，依規定不得參與放款審議委員會審查
    該等放款案，曾水清卻仍參與審查通過該貸款案。且本件貸款對擔保物之查估及
    徵信係以壬○○欲借款之金額一億五千萬元，配合擔保物面積一二三六．六坪，
    以禁用之反推算法方式據以算出每坪土地之貸放值為三十三萬元。比較台中區中
    小企業銀行及華僑商業銀行（起訴書誤為世華商業銀行）對於同地段土地之貸款
    每坪估價為十五萬元（詳如附表貳(三)之三）。另上述供擔保之土地，壬○○等事
    後賣予龍邦建設股份有限公司（下稱龍邦建設公司），每坪僅賣十九萬二千元。
    台中縣豐原市信用合作社上述各級人員明顯對擔保物有高估情形。惟該貸款案卻
    經總經理兼放款審議委員會委員黃士欣及放款審議委員會委員謝國欽、林瑞柏、
    張炳炎、曾水清等審核通過，准予放貸，嗣壬○○於八十三年四月間起即無力繳
    納利息，致生損害於該合作社。嗣於八十三年六月間因龍邦建設公司買受該擔保
    物後，壬○○始清償貸款金額（償還本息日期如附表貳(二)之二）。
丙、壬○○為順利取得如附表貳(二)之三之四億八千萬元之高額貸款，先於八十一年九
    月及十月之間，委託中聯徵信有限公司就登記在其子媳楊姮姬名下如附表貳(二)之
    三中之部分土地及建物（即(1)台中縣新社鄉○○段水井子小段一二七、一二七之
    三、一三○之一、一三○之四、一三三之五、一三三之二○、一三三之二一、一
    三三之二三及馬力埔段四七二、四七二之二、四七二之六、四七三之一、五一○
    之六、五一一號等十四筆土地(2)馬力埔段四七二之四、四七二之七、四七二之八
    、四七五、四七六之一、四七七、五一○之三、五一○之四、五一○之五、五一
    ○之八號等十筆土地）做不動產之時值勘估徵信；而張世儒係中聯徵信有限公司
    負責人，江仁結則係該公司職員，渠等於八十一年九月至十月間受壬○○委託後
    ，竟與壬○○基於共同之犯意聯絡，張世儒明知江仁結並未實地訪價，竟指示知
    情之江仁結做成不實之徵信調查報告，江仁結亦明知其並未實地訪價，且依土地
    登記簿謄本所載已知該委託徵信之上揭土地，壬○○係於七十九年間以之為第一
    順位扺押向中國農民銀行分別借款四千八百萬元及三千六百萬元及以之為第二順
    位扺押向亞太商業銀行借款一億九千二百萬元。本件貸款只是借新還舊，惟該舊
    貸，兩家銀行合計亦僅貸以二億七千六百萬元，然江仁結於業務上做成之（八一
    ）聯鑑字第ＫＲ○六九二號及（八一）聯鑑字第ＫＲ○七一六號不動產時值勘估
    徵信調查報告卻以全宗土地時值總價高達八億三千二百六十一萬三千二百九十四
    元，其徵信調查報告係以：「(1)據查證資料顯示，附近地區可供建築之甲種建地
    每坪時值約在新台幣七萬五千元左右。(2)鄰近地區位於○○道路兩旁之農牧用地
    每坪時值約在新台幣二萬元左右。(3)標的土地附近中興嶺聚落村莊北端之甲種建
    地約四百餘坪每坪擬售新台幣八萬五千元。(4)依據查證資料位於大坑風景區東山
    土雞城北方約一．五公里六米產業道路旁之農牧用地坡度約四十五度每坪成交時
    值為新台幣一萬二千元。」，其結論為：經該公司派員親至現場實地勘查宗地所
    在之位置、地形、地勢、區域環境與交通狀況等，並詳細調查附近地區目前土地
    之市價行情，採用市場資料比較法就本土地所俱備之條件與該地區最近之案例逐
    一比較合理評估時值每坪為新台幣一萬五千元、六萬五千元、七萬二千元。全宗
    土地時值總價新台幣八億三千二百六十一萬三千二百九十四元整。其所謂之全宗
    土地時值顯然有高估情形（理由如下述），張世儒、江仁結、壬○○等共同明知
    為不實之事項而登載於業務上作成之文書徵信調查報告上。嗣壬○○即於八十二
    年一月初，透過辛○○，以楊姮姬（係壬○○媳婦）所有坐落於新社鄉○○○段
    四七三之一地號土地（地目建，計一三八○．九一坪，每坪估價十六萬元）及新
    社鄉○○段水井子小段一三三之二三（地目建，計二三八二．一八坪，每坪估價
    十六萬元）、一三三之二一（地目建，計一七○一．二六坪，每坪估價十六萬元
    ）、一三三之五（地目建，計一六八七．六四坪，每坪估價十六萬元）、一二七
    之三（地目建，計二六四六．二七坪，每坪估價十六萬元）地號土地、新社鄉○
    ○街四八之五（建號四三，中式平房鋼造一棟，計一九八．一一坪）、四八之六
    （建號一四至一七及建號一九，中式平房鋼造五棟，建號一四為五一五．五五坪
    ，建號一五為二三九．三二坪，建號一六為二二六．九一坪，建號一七為二三九
    ．三二坪，建號一九為五一．六七坪）、四八之七號（建號一八，計一二○○．
    ○七坪，以上建物每坪均估為一萬二千元）建物及新社鄉○○段水井子小段一三
    一之一、一二七之二、一三○之一、一三○之四、一三三之九、一三三之一九、
    一三三之二○與新社鄉○○○段五一一、四七五、四七七、四七六之一、四七二
    、四七二之二、四七二之四、四七二之六、四七二之七、四七二之八、五一○之
    三、五一○之四、五一○之五、五一○之六、五一○之八等未估價土地共一七二
    三七．四五坪，總共二七○三五．七一坪及地上建物為擔保品及提出上述徵信報
    告，借用楊姮姬、羅碧緞、羅文忠、癸○○、吳秀敏、陳羅彩雲、林羅秀蘭、林
    張菊、羅寬德等人名義，於附表貳(二)之三時間向台中縣豐原市信用合作社申貸四
    億八千萬元（如附表貳(二)之三）。而台中縣豐原市信用合作社承辦人林昌宏及襄
    理劉坤成、經理魏俊雄、會勘張益通、簽辦楊登山、總經理兼放款審議委員會委
    員黃士欣及放款審議委員會委員謝國欽、賴金池、許瑞松等從事業務之人，於辦
    理、審核放款業務時，應依如前所述之「信用合作社授信審議委員會組織準則」
    、「金融主管機關受託統一管理信用合作社暫行辦法」及「豐原市信用合作社放
    款準則」等規定辦理。惟渠等於該貸款中，均明知：(1)所有借款係壬○○本人急
    需資金週轉所需，而借款人羅碧緞、羅文忠、癸○○、吳秀敏、陳羅彩雲、林羅
    秀蘭、林張菊、羅寬德等均為壬○○使用之人頭，已有「分散貸款集中使用」之
    情形。(2)借款人頭羅碧緞、陳羅彩雲、林羅秀蘭等均係家庭主婦，而楊姮姬、羅
    文忠、癸○○、吳秀敏、林張菊、羅寬德等亦非係本人借貸使用，卻仍在借款申
    請書用途及審查意見欄上填註「購貨營運週轉金」之信用可靠、為開發營運週轉
    金 需求」等不實意見，有違放款準則規定。且渠等於辦理上述貸款案時，並未?
    際從事徵信調查，對於擔保物之查估更係以壬○○欲借款之總金額四億八千萬元
    配合上述擔保物面積，反推算出每坪土地之貸放價為十六萬元。而同地段同屬壬
    ○○用以向豐原市農會貸款之土地，即壬○○與癸○○先後三次分別於八十一年
    七月三十一日、八十一年十一月二十三日、八十二年六月十七日以癸○○所有坐
    落於台中縣新社鄉○○段水井子小段三之二、三之三、三之四、三之十二、三之
    十三、三之十四等地號土地（以上土地合計四二三一八平方公尺）及新社鄉○○
    ○段三三七、三三七之二、三三八、三三九、三三九之三、三四○、三四一、三
    四六等地號土地（以上土地合計三二四二四平方公尺）暨新社鄉○○路四十八之
    一號建物（十三棟雞舍，共計八一三六．一八平方公尺，八十一年七月三十一日
申請所提供之之擔保物）、新社鄉○○○段二五○、三四七地號土地，新社鄉○
     ○路四十八之一號建物六棟雞舍（共三八五○．八五平方公尺）、二層樓房一?
    （共二四四九．七九平方公尺），新社鄉○○路四十八之八號樓房建物（共一三
    八七．六三平方公尺，八十一年十一月二十三日追加之擔保物）及新社鄉○○段
    七分小段六十五、六十五之二、六十八、六十八之二、六十八之三、六十八之四
    、六十八之五（該地登記為楊姮姬所有）、六十八之十三、六十八之十四（共七
    ○四三平方公尺）等地號土地為擔保物，並以渠等自己（癸○○、壬○○）名義
    及借用曾水清、辛○○、吳秀敏、曾文慧、曾郁棻（八十一年七月三十一日申貸
    ）、陳樹森、鍾劉源、袁瓊琳、廖天鏗、張金容（八十一年十一月二十三日申貸
    ）、羅立勝（八十二年六月二十六日申貸）、林欣穎（八十二年六月十七日申貸
    ）等人名義向豐原市農會申請借款之「中興畜牧場案」五億九千五百萬元之貸款
    案中，雖台中縣豐原市農會對擔保物之查估亦係以壬○○、癸○○欲借款之總金
    額五億九千五百萬元，配合上述擔保物面積，先後反推算出於八十一年間及八十
    二年間三次所貸而提供之台中縣新社鄉○○段水井子小段三之二、三之三、三之
    四、三之十二、三之十三、三之十四等地號土地每坪土地之估定價亦僅分別為四
    萬元、六萬五千元及七萬五千元，另先後反推算出於八十一年間所提供之馬力埔
    段三三七、三三七之二、三三八、三三九、三三九之三、三四○、三四一、三四
    六、二五○、三四七等地號土地每坪土地之估定價，亦僅為四萬元及八十二年間
    所貸者分別估定亦僅為七萬五千元（馬力埔段三三八）及四萬五千元（馬力埔段
    三三七、三三七之二、三三九、三三九之三、三四○、三四一、三四六、二五○
    、三四七等地號土地）。而於八十一年間及八十二年間三次貸款所提供之擔保物
     先後反推算出新社鄉○○路四十八之一號建物十三棟雞舍每坪之估定價僅分別?
    四千六百六十六元、五千六百元及五千七百二十元，新社鄉○○路四十八之一號
    建物六棟雞舍每坪之估定價分別為一萬元、一萬二千元及一萬二千七百六十元，
    二層樓房一棟每坪之估定價分別為三萬元、三萬五千元及三萬七千七百三十元，
    新社鄉○○路四十八之八號樓房建物每坪之估定價分別為五萬四千元、六萬元及
    五萬八千八百元，新社鄉○○段七分小段六十五、六十五之二、六十八、六十八
    之
    二、六十八之三、六十八之四、六十八之五、六十八之十三、六十八之十四等每
    坪之估定價僅為二萬元等。台中縣豐原市農會對於上述水井子小段土地公告價每
    平方公尺二百五十元（每坪約為八百二十五元）之估價先後為四萬元、六萬五千
    元及七萬五千元，以六萬五千元比較差距約七十八倍，如以七萬五千元比較差距
    約九十倍；另馬力埔段土地公告價每平方公尺一百元（每坪約為三百三十元）農
    會估價先後為四萬元及七萬五千元（馬力埔段三三八）與四萬元，以四萬元比較
    差距約一百二十一倍以七萬五千元比較差距約二百二十七倍，顯已對擔保物高估
    時價，已如前述。而本件貸款更有甚於該貸款案，其對於同地段土地之估價，竟
    比上述豐原市農會貸款案中之最高估價每坪七萬五千元更高出二倍多（即十六萬
    元），而其與本件供擔保之每坪土地公告地價三百三十．五元相較，更高達四百
    八十四倍。再同上土地，壬○○於七十九年間以之為第一順位扺押向中國農民銀
    行分別借款四千八百萬元及三千六百萬元及以之為第二順位扺押向亞太商業銀行
    借款一億九千二百萬元，本件貸款只是借新還舊，惟該舊貸，兩家銀行合計亦僅
    貸以二億七千六百萬元，惟本件貸款卻高達四億八千萬元，兩者相較，台中縣豐
    原市信用合作社對於前揭不動產貸款明顯有高估情形，更不待言。惟該貸款案卻
    經總經理兼放款審議委員會委員黃士欣及放款審議委員會委員謝國欽、賴金池、
    許瑞松等審核通過，准予放貸。本件貸款至八十三年二月六日起，壬○○即無法
    繳息，致生損害於台中縣豐原市信用合作社之財產利益。
丁、壬○○透過辛○○，以壬○○本人所有坐落於豐原市○○段六七三地號土地及地
    上建物（土地十八點七五坪，房屋面積為四十八．一坪）於附表貳(二)之四之時間
    ，向台中縣豐原市信用合作社申貸一千萬元。（如附表貳(二)之四）。而台中縣豐
    原市信用合作社承辦人陳勝龍及副理陳棟樑、經理王衍彬、會勘張益通、簽辦楊
    登山、總經理兼放款審議委員會委員黃士欣及放款審議委員會委員謝國欽、賴金
    池、許瑞松、林朝洋（其涉嫌本件背信等部分另經台灣台中地方法院檢察署檢察
    官偵辦）等從事業務之人，於辦理、審核放款業務時，應依如前所述之「信用合
    作社授信審議委員會組織準則」、「金融主管機關受託統一管理信用合作社暫行
    辦法」及「豐原市信用合作社放款準則」等規定辦理。且渠等於辦理上述貸款案
    時，並未實際從事徵信調查，而對擔保物之查估係以壬○○欲借款之總金額一千
    萬元，配合擔保物之面積，反推算出每坪土地之貸放價為一百三十一萬五千元。
    比較華僑商業銀行對於同地段土地之貸款每坪估價為六萬四千四百元、臺灣土地
    銀行對於同地段土地之貸款每坪估價為十三萬三千七百四十二元，台中區中小企
    業銀行對於同地段土地之貸款每坪估價為六十萬元，彰化商業銀行對於同地段土
    地之貸款每坪估價為五十萬元，神岡鄉農會對於同地段土地之貸款每坪僅估為四
    十六萬元。另同地段土地即壬○○、癸○○曾於八十年十二月十二日，以林章銓
    所有坐落於豐原市○○段六六六、六六七、七四三、七五四等四筆土地及豐原市
    市○街三十九號建物為擔保物，借用李伯本、羅寬德、陳樹林、林榮秋、陳樹森
    、林張菊、羅文瑞等人名義向台中縣豐原市農會申請借款二億元，台中縣豐原市
    農會以反推算法高估每坪土地之貸放價僅為一百萬元，然該地段土地，林章銓係
    以每坪八十五萬元買入，準備以九十五萬元賣出，本件貸款竟核算每坪為一百三
    十一萬五千元，其明顯有高估情形，已如前述，尤其本件擔保物所在係在死巷巷
    底，根本不可能有如此高之價值。惟該貸款案卻經總經理兼放款審議委員會委員
    黃士欣及放款審議委員會委員謝國欽、賴金池、許瑞松、林朝洋等審核通過，准
    予放貸。本件貸款至八十三年五月十四日起，壬○○即無法繳息，致生損害於台
    中縣豐原市信用合作社之財產利益。
戊、壬○○與其外甥陳樹林基於共同之犯意聯絡，以陳樹林、丁啟澧所有（原為壬○
    ○所有，於八十二年年初賣給陳樹林，登記在陳樹林、丁啟澧名下，丁啟澧只是
    人頭）坐落於潭子鄉○○○段二五之五、二六之一六、二六之六一、二八之一九
    、二八之二○、三○之七、三○之八、三○之九、三○之一○、三○之一一、三
    ○之一二、三○之二七、三○之二八、三○之二九、三○之三○、三○之三一、
    三○之三二、三○之三三、三○之三四、三○之三五等二十筆地號土地（面積共
    七○五．六六坪）暨潭子鄉○○路○段五九五號建物三棟（建號九一之一、九一
    之二、九一之三，共五五二．○四坪）為擔保品，並由陳樹林借用鍾劉源、楊慧
    君、袁瓊琳、陳美玲名義向台中縣豐原市信用合作社借款一億一千六百萬元。而
    台中縣豐原市信用合作社承辦人林隆清及襄理吳炆霖、經理張正平、會勘蔡吉彥
    、簽辦楊登山、總經理兼放款審議委員會委員黃士欣及放款審議委員會委員謝國
    欽、賴金池、許瑞松、曾水清等從事業務之人，於辦理、審核放款業務時，應依
    如前所述之「信用合作社授信審議委員會組織準則」、「金融主管機關受託統一
    管理信用合作社暫行辦法」及「豐原市信用合作社放款準則」等規定辦理。惟渠
    等於該貸款中，均明知：(1)所有借款係壬○○本人急需資金週轉所需，而借款人
    袁瓊琳、鍾劉源、陳美玲、楊慧君等均為陳樹林使用之人頭，已有「分散貸款集
    中使用」之情形。(2)借款人頭鍾劉源、楊慧君、袁瓊琳月收入各約二萬元、而陳
    美玲為家庭主婦（陳樹林之妻）無收入，林隆清卻仍在借款申請書之借款用途欄
    及審查意見欄填載「開發廠地營建週轉金」等不實記載，有違放款準則規定。且
    渠等於辦理上述貸款案時，並未實際從事徵信調查，而對擔保物之查估係以壬○
    ○欲借款之總金額一億一千六百萬元，配合擔保物面積，以反推算法方式據以算
    出每坪土地之貸放值為三十八萬元。然世華商業銀行及台中區中小企業銀行對於
    同地段土地之貸款每坪僅估為十五萬元。再者，壬○○就前揭擔保物僅以五千餘
    萬元，於八十二年初賣給陳樹林，陳樹林與壬○○事後卻於八十二年四月間向台
    中縣豐原市信用合作社申貸一億一千六百萬元，顯然台中縣豐原市信用合作社上
    述各級人員對擔保物有高估情形。惟該貸款案卻經總經理兼放款審議委員會委員
    黃士欣及放款審議委員會委員謝國欽、賴金池、許瑞松、曾水清等審核通過，准
    予放貸。本件貸款至八十三年五月一日起，壬○○即無法繳息，致生損害於台中
    縣豐原市信用合作社之財產利益。
參、案經法務部調查局台中縣調查站移送台灣台中地方法院檢察署檢察官偵查起訴暨
    移送併辦（八十三年度偵字第二○八七一、二○八七二、八十四年度偵字第一三
    五五三、一六八一九、五七一一號、八十五年度偵字第一○九○三、八十六年度
    偵字第五○一六號、八十七年度偵字第九七二一號）。
    理  由
壹、有罪部分：
一、訊據被告丙○○、丁○○、乙○○、戊○○均矢口否認有何右揭犯行，（一）被
    告丙○○辯稱伊自八十二年三月三日起始擔任該農會總幹事，負責綜理會務，亟
    思有一番作為，使豐原市農會之業績蒸蒸日上，故充分授權，實施分層負責，由
    各部門職司監督之責，未有任何為自己或第三人不法之利得而損害農會利益之犯
    意及行為，是對於上述各貸款，伊因信任各級承辦人，故僅就承辦人之簽呈為書
    面之審核，伊只作大略之審核，無法一一詳予核閱，本件貸款之辦理過程亦同，
    舉凡借款人之借款用途、是否加入會員、中間有無變動、提供之擔保物徵信調查
    、價值高低等，均有農會之各階層主辦人員分層負責，再由信用部主任逐一審核
    無訛後始呈由秘書、總幹事核貸，伊依信用部主任甲○○之報告，只要其貸款過
    程並無違法，擔保物價值估價未逾市價即准予核貸，完全以增加農會業續、爭取
    福利著眼，絕無循私圖利，伊不知各級承辦人有無對借款人之資格加以審查及對
    擔保物之市價實際從事查估，且亦未對各級承辦人為指示，況借款人壬○○等人
    自始均未供稱有與農會任何人員間有利益輸送或致送任何不法利益之不法情事，
    至壬○○及碧玉等人乃為股票上市公司光男集團之家族成員，當時財力雄厚、債
    信良好，本為各行庫爭取核貸之對象，壬○○亦早自七十九年間即已向豐原市農
    會借款，數年間本息清償均屬正常，故農會貸款承辦人員於核貸過程中對其禮遇
    、方便乃為正常，未有任何不正利益之掛鉤，公訴意旨中指被告丙○○有指示部
    屬為如何如何辦理，純屬臆測之詞；又農會會員及贊助會員均能申貸，一般只要
    設籍於豐原市之市民申請加入為農會會員或贊助會員，理事會均予核准加入，從
    無例外，故農會信用部辦事人員遇有申請貸款者未加入為會員，即令其申請，因
    自信只要申請即能入會，遂一面令其申請，一面為其辦理貸款，及申請續借雖未
    核貸可先行轉帳者，為一般行庫之慣例，亦純為便民措施，故被告未一一查對申
    貸者資格，而事後所有申貸人亦確均加入為會員，要非有何不法意圖；另核貸後
    ，部分會員中途戶籍遷出而喪失會員資格者，因未據向農會申報，而戶政事務所
    亦無義務向農會申報，致承辦人員認其仍為會員遂准予續借，此為行政上作業之
    疏失，亦不能以此即推定承辦人員有何圖利情事；又壬○○等人申貸所提供之擔
    保品之所以用反算方式，被告丙○○非此業務承辦人員並不知悉，惟據共同被告
    戊○○所供乃純為一時權宜方便，並非高估其價格，如估出價格未高於市價即以
    之為擔保物價值而估算准貸之金額，若欲增借亦本此原則而重估，然均未逾市價
    標準，故從無損害農會利益之故意。況各該擔保物經聲請法院拍賣後，經台中縣
    政府人員鑑定拍賣價格其鑑定價格均超過貸款金額，又擔保物鄰近土地實際交易
    價格亦超過農會貸款金額，此業經  鈞院調閱執行卷查明屬實，復有前陳報之買
    賣契約書在卷可稽，是本件顯然無高估不動產價值而圖損害農會情事，且公訴意
    旨中所指之四貸款案件均已處理，情形略以：（1）大華戲院舊址案：
    於本案審理期間，被告壬○○即將該案土地出售他人，並於辦理土地所有權移轉
    過戶之時一次繳清遲延利息及利息（2）中興牧場案：部分土地經法院拍賣結果
    ，已由豐原市農會承受。（3）潭子工業區案：經法院拍賣結果，由豐原市農會
    承受。（4）豐臣蓮園案：貸款之本金及利息皆已付清，並未有積欠豐原市農會
    之情事。綜上各情，豐原市農會於各貸款案中或已收回本金、利息、遲延利息，
    或已承受擔保物，則被告有何圖損害農會之背信行為可言？被告或因年輕經驗不
    足，監督不週，造成部分缺失，僅負行政責任，然究屬處理事務之過失問題，自
    無任何背信罪責，又上開擔保物已經農會申請拍賣，即或造成損害，亦屬因經濟
    不景氣房地產價格低落及法院拍賣均以實際成交價格扣繳土地總值稅等因素所造
    成，要難以此即推定被告等有故意損害農會利益之故意，否則所有因承辦行庫貸
    款之人員，只要擔保物拍賣不足清償本息即均構成背信罪，豈為事理之常？
    （二）被告丁○○則辯稱：伊為農會祕書，為總幹事之幕僚人員，乃襄助總幹事
    處理農會業務，總幹事授予核可之貸款額度僅為五百萬元，而上述各貸款均超過
    五百萬元，伊無決定之權限，況該農會各類業務之裁決、執行之作業程序係採分
    層負責，以各經辦人、主辦人、單位主管至總幹事為必要核章人員，而秘書是否
    核章則視總幹事授權而定，並非每案均必送秘書核章，是關於本件辦理會員放款
    手續係依照申請、徵信調查（會員身份之審核、查驗擔保品評估價格）、送審（
    由調查人員送放款主辦人，再送信用部主任、秘書、總幹事）、辦理抵押品登記
    手續、貸放（撥款轉帳）等作業程序辦理，且申貸所提供之擔保品用反推算方式
    計算核估，係依農會向來之慣例辦理，至農會核准放款均由信用部主任率同調查
    人員、放款主辦人員親至擔保品現場勘驗後，再以時價評估，於經該部主任逐一
    審核無訛後始呈由秘書、總幹事就所送資料為書面上審核，被告丁○○擔任豐原
    市農會秘書期間僅將該借款申請等文件，為形式上之蓋章轉呈上級，並無准駁之
    權，如代理總幹事職務期間亦悉依信用部主任之報告，只要貸款過程無違法，擔
    保物價值估價未逾市價即作書面審核，准予核貸，完全以增加農會業績，為農會
    爭取福利為著眼點，絕未循私圖利。又信用部主任甲○○於八十三年八月三日調
    查筆錄供稱約於八十年間被告丁○○曾在當時總幹事林益昭之辦公室對伊指示說
    有大企業家壬○○等人要向農會貸款，要儘快辦理云云，但當時既有總幹事在場
    ，被告丁○○僅任職秘書，焉有越權指示之理？是甲○○前揭供述，顯與事實不
    符。（三）被告乙○○辯稱：伊於八十一年、八十二年間係辦理農會信用部放款
    業務，而農會信用部職員必須盡力吸收社員存款資金及將資金貸放出去，以利為
    農會賺得盈餘，況伊負責初審各借款申請案，於徵信人員簽註徵信調查意見後，
    始予書面形式審核是否符合貸款有關規定（即貸款者資格、證件備齊否、產權是
    否清楚等），再轉呈上級核閱，無實質批駁之權限，且就貸款之金額多寡、擔保
    品之估定價值及擔保品之坐落何處等徵信調查問題，係被告林華洲之職掌範圍，
    非屬伊審查業務，又貸款經總幹事批准後，係由撥款之經辦人員直接撥付，再將
    借據與傳票轉交伊書面審核，伊無權決並任何放款事宜；至欲向農會辦理貸款者
    ，固須具備農會會員或贊助會員之資格，惟欲成為贊助會員，則僅以戶籍設於豐
    原市者即為已足，如同時填註入會申請書，豐原市農會為便民起見，均先予收件
    受理，同時進行核貸及辦理入會手續，另呈理監事會議追認，況迄今從無贊助會
    員之資格為理監事會議不予追認之情形，已據證人江木根到庭結證屬實（見鈞院
    八十四年三月十七日審判筆錄），而申貸者如尚非會員，亦經被告戊○○於辦理
    貸款徵信時催促其等立即申請，並告知會務股，亦據被告戊○○所是承（見鈞院
    八十四年三月十七日審判筆錄），且戊○○就其辦理擔保品之價值查估過程中，
    亦無高估擔保品價值之情事，被告因而初審轉呈，此由各該擔保物經豐原市農會
    聲請法院拍賣後，法院囑託主管機關台中縣政府之鑑定價格均超過貸款金額即明
    ，是被告乙○○依往例辦理乃屬正當之貸放行為，要難認有何背信之意圖，退步
    言之，縱認被告乙○○於辦理貸款初審過程中，逕依豐原市農會便民慣例辦理放
    款，容有過失，惟查刑法第三百四十二條之背信罪，並無處罰過失犯之規定，亦
    不得論以被告乙○○任何刑責，充其量僅係被告乙○○應否受農會內部行政懲處
    之問題云云。（四）被告戊○○辯稱：伊係負責徵信擔保品之價值及申貸人之財
    務狀況等，雖農會會員及贊助會員始能放款為法所明定，然一般設籍豐原市之市
    民只要申請加入為農會贊助會員，理事會均核准加入，並無例外，至是否具申貸
    資格並非由被告戊○○審核，遂為便民先辦理徵信，並告知申貸者辦理入會申請
    ，而借貸者鐘劉源等人雖於申貸時尚非會員或贊助會員，事後也均已先後申請入
    會，至有關農會法第十四條規定農會會員每戶以一人為限之規定，經行政院內政
    部台（八三）內社字第八三二五四六三號函釋意旨，應不包括贊助會員在內，是
    借款人「曾水清、曾文慧」、「吳秀敏、癸○○」等人雖設籍同戶，自不受上開
    農會法第十四條規定之限制。又被告戊○○徵信時用反推算方式，純係因農會徵
    信部慣例，此與每坪市價乘以擔保物面積算出擔保物價，結果相同，即以反推算
    方式計算結果，每坪擔保物之價值必不高於市價，方可准予核貸，被告戊○○以
    反推算方法徵信估價，純係農會徵信之慣例，並無高估之情，況被告均會同放款
    主辦人乙○○及信用部主任甲○○至現場共同會勘，確實徵信，並無故意配合羅
    文瑞等人貸款額度，高估擔保物之價值。又有關潭子工業區貸款案，被告等雖核
    貸總金額為八億二千九百萬元，惟當時買賣行情為每坪十萬五千元，嗣鈞院民事
    執行處八十五年度執字第九九五九號就該貸款案之擔保物實施強制執行，所定第
    一次拍賣底價亦高於豐原市農會所核貸之金額，足見該案並無高估，乃因經濟不
    景氣，土地價格滑落，致乏人問津，拍賣價格始一再降低。
    （五）被告壬○○、癸○○辯稱其非農會職員，亦無與有此身分及特定關係之被
    告丙○○、丁○○、甲○○、乙○○、戊○○等共同實施刑法第二百十五條業務
    登載不實之文書、同法第三百四十二條第一項背信罪犯意之聯絡或行為之分擔，
    未與農會相關人員有特殊之請託與接觸，僅依該農會規定申貸及送件，至該農會
    是否貸放款項，非伊等所能左右，且未與台中縣豐原市信用合作社承辦貸款人員
    勾結超貸，亦未指示中聯徵信公司之張世儒、江仁結做不實之鑑價。此外，同案
    被告丙○○、丁○○、甲○○、戊○○、乙○○等亦均表明並未收受被告壬○○
    、癸○○任何好處或請託，而係各依職務對該貸款加以審核，並無不法。至以莊
    正義、壬○○為保證人、陳仕昇為貸款人之「豐臣蓮園貸款案」徵信審查意見，
    其中被告甲○○簽註「本件已列入重大改善案件，在申請展延前應立出承諾還款
    辦法或是再供擔保方式辦理」等情，被告等若與之有犯意聯絡，甲○○何以對此
    應改善之貸款案未通知被告等儘速改善、彌補，反而於審查意見欄內為如此之簽
    註。而八十二年五月被告等因景氣蕭條，無法如期繳息，而向農會申請展期繳納
    並免繳滯納金，農會第十屆第三次理事會亦對此作成決議處理，倘被告等與農會
    高層相關人員有所勾結，又何必依程序申請免繳滯納金？且農會高層人員何致干
    冒東窗事發之危險召開理事會對該貸款案加以審核並作成決議處理？本案各貸款
    均係足額物保與人保，且依農會貸款程序申請、送件、審查，被告等之無犯罪意
    圖可見一般，縱日後有滯納利息之情形，亦可依法拍賣抵押物或向保證人追償，
    農會並無損失可言，不可率論本案必有背信情況；抑有進者，各銀行、信用合作
    社、農會因客戶滯納利息或不能依約清償者，比比皆是，此亦是貸款需供擔保之
    由來，未聞有因而即以之認定背信犯行者。被告等非農會會員，亦未受農會或農
    會會員之委託，更無參與本件貸款案審核，僅因週轉之需要，取得他人同意，信
    託他人之名義貸款，更無犯罪行為分擔之可言，本件農會貸款案，充其量僅為農
    會相關人員審核過程未善盡職責之瑕疪，應無不法犯行。而被告等所提送審資料
    縱有未完備之處，亦屬補正之問題，要無不法之可言。農會貸款資格以會員或贊
    助會員者為限，至入會起算日期，應以申請之日期為準（參行政院內政部六十三
    年十一月二十五日台內社字第六一○九八一號函），故被告等所提申請貸款案，
    即便有未具資格者，亦僅係補正、補件申請入會之問題，未可斷言被告等即有犯
    罪之故意。至於農會法第十四條農會會員每戶以一人為限之規定，經行政院內政
    部八十三年十一月一日台（八三）內社字第八三二五四六三號函釋意旨，應不包
    括贊助會員在內。而申請農會貸款究以一戶一人或一戶可多人申請（包括會員與
    贊助會員），則未明瞭。本件徵信調查員戊○○已供述對此資格審查，均係透過
    電腦查詢，若無不符即予辦理申貸等情，縱有部分一戶多人申貸之瑕疪，實係徵
    信調查人員之失職，尚無不法情事，況戊○○亦已於偵審中一再陳稱未收受被告
    等之好處，亦未受農會上層人員指示。被告等於本件貸款已提供足額物保與人保
    ，經農會徵信員戊○○調查結果亦認擔保適當，並經相關人員書面審核、同意申
    貸，縱有高估擔保之情形，亦屬調查人員失職，與農會書面審核程序規定之不當
    而生循環失職之繆誤而已，與被告等毫無關連。農會貸款資格及規定非被告等所
    能預見，申請貸款文件是否完備，擔保是否充足，均係農會審核人員之職責，被
    告等全無介入之餘地，至多僅能於農會通知補件時配合而已，本件申貸案純屬私
    法上消費借貸關係，不料因經濟蕭條、滯納利息，被告等因此招致池魚之殃，惟
    農會內部人員失職，貸款程序實例之瑕疪均非被告所能預見及控制，尚難將此歸
    責於被告，更無入被告罪之餘地。被告等與農會之貸款案，單純係私法上之消費
    借貸，被告所期者為貸款，農會因業績需要，認為被告之申貸有相當價值之不動
    產擔保予以核准，至今賺取利息已達千萬元計，是雙方之交易乃基於互惠之需求
    ，但立場相對，被告壬○○嗣週轉困難，以致利息遲交，但仍繼續還款予農會，
    並無不還之意圖，且被告既已提供足額擔保，則無生損害於他人之可能。
（七）被告辛○○辯稱：被告辛○○原先任職於豐信證券股份有限公司，至豐臣
    公司之關係企業豐信建設股份有限公司任職之日期為八十二年十二月間，有勞工
    保險卡可稽，惟被告壬○○於八十二年十二月之前已向豐原市農會辦理大華戲院
    舊址、中興牧場、潭子工業區、豐臣蓮園四項貸款案，縱上開四項貸款有不法情
    事自與被告辛○○無關，又上開大華戲院舊址之貸款於八十二年十二月將屆滿壬
    ○○欲辦理續借辦理期間，被告已受僱於壬○○，故持續借貸款之資料前往豐原
    市農會，此為稀鬆平常之事；況大華戲院舊址之續貸案，於鈞院審理中已由同案
    被告壬○○將上開大華戲院舊址之基地轉售他人，並清償前所積欠豐原市農會之
    貸款利息，已據被告壬○○及丙○○二人供述在卷；該大華戲院舊址之續貸案豐
    原市農會自未受有何損害，又被告對壬○○向豐原市農會所申請之貸款案並無任
    何審核或決定之權利，僅受渠等之指示將申請文件送至豐原市農會及與丙○○等
    人有短暫寒喧之對話，上述貸款案獲准，貸款金額亦非由被告取得，被告並無涉
    有背信犯嫌云云。並提出扣繳憑單影本一份、不動產賣賣契約書影本二份、本院
    公告影本一份、最高法院判例影本二則、申請書影本及簽條影本各三份、不動產
    放款值調查報告表影本二份、土地登記簿謄本影本四十四張、照片三十二張、豐
    原市農會理事會第十屆第三次會議案影本一份附卷為憑。
二、然查：
甲、事實壹部分：
（一）業據證人即人頭李伯本、證人羅寬德、證人陳樹林、林榮秋、陳樹森、林張菊
      、曾水清（八十一年七月間與贊助會員即其女曾文慧係設籍於同一戶內）、辛
      ○○、吳秀敏、曾文慧（贊助會員，於八十一年八月三日之前與其父曾清水同
      戶籍，農會人員在貸款核撥後曾通知伊，然後派員來伊家取得伊印章及存款簿
      後，將款撥入癸○○帳戶）、曾郁棻、鍾劉源、袁瓊琳、廖天鏗、張金容、羅
      立勝、林欣穎（八十二年八月十二日遷回潭子鄉娘家，農會不知悉伊戶籍變更
      ）、林耿銅、楊妲姬、張蘇美世、林張菊、林羅秀蘭、王嵩、張資宜、羅秀琴
      、鄭炳錫、鄧正鋒、陳羅彩雲、羅碧緞、林金土、莊羅淑英、楊慧君、林金洲
      、楊豔麗、張靜分、黃林秀李、陳仕昇、潘啟祥、葉焜耀（未具會員或贊助會
      員資格）等（見八十三年五月十九日、同年五月二十日、同年五月二十三日、
      同年五月二十六日、同年六月六日、同年六月七日、同年六月十日、同年六月
      十一日、同年月二十三日、同年月二十八日、同年月二十九日、同年七月一日
      、同年月二日、同年月四日、同年月六日、同年月七日之調查筆錄、及台灣台
      中地方法院檢察署八十三年度偵字第一三六○○號、八十三年度偵字第一三八
      七九號卷第四十至五十五頁）於偵查中均供述係供被告壬○○或癸○○作為人
      頭借貸，之前豐原市農會無任何職員對伊等做徵信調查或詢問，未有如被告所
      填製之申請貸款書所載例如購買土地、興建房屋或投資養雞場等借貸原因，亦
      不知農會何時撥貸等情，且證人陳仕昇、莊正義、廖天鏗、莊羅英淑、鍾劉源
      、辛○○、庚○○、羅秀琴、羅碧緞、林榮秋、陳樹林、張資宜、楊豔麗、林
      金洲、林金土、鄧正鋒證述於申貸及展貸換單時非屬豐原市農會之會員或贊助
      會員，證人張金容、袁瓊琳、張蘇美世、林張菊、李伯本、王嵩、陳羅彩雲、
      楊慧君、楊妲姬證述不清楚或忘記有無會員資格等情（見台灣台中地方法院檢
      察署八十三年度偵字第一三八七九號第四十五至第五十五頁）。惟按凡中華民
      國國民年滿二十歲，居住農會組織區域內，實際從事農業，並合於自耕農、佃
      農、雇農、農業學校畢業或有農業專著或發明，並現在從事農業推廣工作者、
      服務於依法令登記之農林牧場員工，並實際從事農業工作者，經審查合格後，
      得加入該組織區域之基層農會為會員。凡中華民國國民年滿二十歲，居住農會
      組織區域內，不合前條規定者，得加入農會為個人贊助會員。農會會員每戶以
      一人為限。農會法第十二條、第十三條第一項、第十四條分別定有明文。又農
      會信用部業務管理辦法第十條規定：農會信用部不得對非會員辦理放款。但存
      單質借、依第五條第一項第二款辦理會員同戶家屬之放款及第三款受託代放款
      項，不在此限。農會信用部辦理會員及其同戶家屬放款，其用途以農業產銷、
      本身事業上必要資金或生活上正當需要者為限。且農會法第十四條規定農會會
      員每戶以一人為限之規定，業經行政院內政部台（八三）內社字第八三二五四
      六三號函釋意旨，不包括贊助會員在內，惟仍以貸放時具有農會會員或贊助會
      員資格始得准貸。經查，大華戲院舊址案之借款人羅文瑞、林張菊、林榮秋、
      陳樹林等於八十二年十二月十二日申貸時並非會員或贊助會員，而於八十二年
      十二月二十九日始申請入會，卻於申請前之八十二年十二月二十七日已核准貸
      款；潭子工業區貸款案之借款人林金土、莊羅英淑、楊慧君、林金洲於八十二
      年一月九日申貸時並非會員或贊助會員，而於八十二年一月十九日始申請入會
      ，卻於申請前之八十二年一月十四日已核准貸款，楊豔麗於八十二年六月十七
      日申貸時，並非會員或贊助會員，而於八十二年六月二十三日始申請入會；中
      興畜牧貸款案之借款人曾郁棻於八十一年七月三十一日申貸時並非會員或贊助
      會員，而於八十一年八月七日始申請入會，卻於申請前之八十一年八月六日已
      核准貸款，鍾劉源、袁瓊琳、廖天鏗、張金容於八十一年十一月二十三日申貸
      時，並非會員或贊助會員，而於八十一年十一月二十五日始申請入會，林欣穎
      於八十二年六月十七日申貸時亦非會員或贊助會員，而係於八十二年六月二十
      三日始申請入會；豐臣蓮園貸款案之借款人葉焜耀、陳仕昇、潘啟祥等於八十
      二年七月間申貸時並非會員或贊助會員，而於八十二年八月三十一日始申請入
      會，卻於申請前之八十二年八月二十三日已核准貸款；上述借款人申貸時不具
      會員資格，亦未於申貸時同時申請入會，何以仍准予貸款，非屬無疑？渠復諉
      稱便民，故不論核貸時有無會員或贊助會員資格均呈請核貸云云，顯與一般金
      融業者辦理放貸程序繁複審慎之常情相悖。且證人即豐原市農會理事賴秋榮、
      張吉雄、劉啟憲、蔡光照、江木根、張文財、林益偉、江文亮於偵查中證稱依
      據農會法規定欲加入為農會之贊助會員者，其限制為同一戶口名簿中僅可有一
      人加入會員資格，不得超過二人，是否同一戶口名簿中有重覆加入會員之情形
      ，是經會務股承辦人員審查辦理，理事會僅負責事後追認，且因會務股在造具
      名冊時僅列會員姓名、出生年月日、住址及身分證字號等資料送交理事會審查
      ，理事會無法從送審名冊發現有同一戶籍情形，並信會務股已審查無疑乃一致
      追認通過等語。（見八十三年八月三十一日調查筆錄），而證人即該農會信用
      部會務股股長廖樹通證述：農會信用部決定貸放款項予申貸人前，應會簽會務
      股查明申貸者是否具會員資格，始得准貸，但本農會信用部迄未依例會簽會務
      股審查等語（見八十三年七月二十五日調查筆錄）；益證被告乙○○及戊○○
      違背內部徵信作業流程，顯係有意方便被告壬○○申貸，並非疏失未查。而上
      開證人李伯本等之證詞亦核與被告乙○○及戊○○於偵查之初所供述渠未實際
      徵信之情節相吻，並有調查意書附卷為憑，堪認被告乙○○及戊○○並未就借
      款人資格徵信調查，於申貸書之調查意見欄所填載之意見未向本人查詢逕為不
      實記載並轉呈，被告丁○○、林榮登亦逐級批准致該農會不當核貸受有損害，
      渠共同有行使業務上登載不實之犯行，殆屬無疑。
（二）又同案被告甲○○於偵查中供稱農會信用部之業務是負責辦理存放款業務，一
      般民眾向豐原市農會申請擔保放款時，農會之作業程序首先須由借款人提出擔
      保物之所有權狀及身分證影本等資料，向農會提出申請書，農會收件後應依「
      農會信用部管理辦法」之規定，由徵信人員對貸款人借款用途直接詢問（其用
      途以農產產銷、本身事業上必要資金或生活上正當需要者為限）、擔保品放款
      值調查（徵信人員需至現場勘查了解擔保物附近買賣成交價格、土地公告現值
      後，以低於成交價扣除土地增值稅後再打折完成貸放價）及借款人是否具有會
      員或贊助會員資格進行核對後，於申請書之調查意見欄內填寫調查意見，送交
      放款主辦審核，再呈轉信用部主任、秘書、總幹事核示通過後，再辦理抵押設
      定登記手續後，若符合貸放標準，農會始能撥貸，而有關豐臣蓮園貸款案之徵
      信人員戊○○均有依上述程序徵信後登載，其雖未附申請貸款者之會員資格，
      伊亦相信其徵信結果，且經伊審核後認為無誤，再轉呈秘書及總幹事批可核放
      ；至徵信時未查明違反設籍同一戶者，不得同時申請加入會員同時辦理申貸手
      續，及申貸、續貸時未設籍豐原市者不得准貸仍予辦理一節，確係徵信人員應
      調查之事項，應屬被告戊○○、乙○○之錯誤，應予審定退件，又戊○○以反
      推算之方式估價有偏高之虞，與伊依銀行一般慣例算的價格不一樣，但伊認為
      該擔保品總價值超過貸款額，他們有訓練過知道為何算，所以未糾正予以核貸
      ..... 豐臣蓮園案之貸款案，於八十三年四月份後繳息有異常，該筆貸款於八
      十二年十二月間因合作金庫金融檢查人員發現該貸款有分散貸款集中使用之情
      形，被列為重大改善案件，故伊於八十三年三月間辦理貸款展延時，曾簽擬「
      本件展延前應立出承諾還款辦法或是再提供擔保方式辦理」，但該筆貸款展延
      在八十三年三月二日提出申請，同日即獲准展延，伊簽擬該意見是在八十三年
      三月七日，依規定未經總幹事核准之前，應不得准予展延，故放款部主辦乙○
      ○有違反規定之處等語（見台灣台中地方法院檢察署八十三年度偵字第一二七
      九八號第七頁、台灣台中地方法院檢察署八十三年度偵字第一二四六二號卷第
      十一至至二十一頁、同署八十三年度偵字第一二七九八號第七頁至二十頁、三
      十七至四十一頁），均供明農會貸放款項應依循農會法及「農會信用部管理辦
      法」等規定辦理，被告乙○○及戊○○為該農會貸款之承辦員，豈有不知之理
      ？又被告甲○○復供述約八十年間某日豐原農會主管信用部業務之秘書丁○○
      在總幹事林益昭之辦公室，指示謂現有大企業家壬○○等人要向本農會借貸大
      筆資金使用，農會適有大筆資金尚閒置可供渠借貸，你趕快為他們辦一辦，伊
      下樓便看到壬○○經營之豐臣公司經理辛○○筆持著相關資料向信用部人員洽
      辦貸款手續，伊當時曾將前述人頭貸款弊端向當時總幹事林益昭報告，他僅以
      擔保品價值夠，壬○○會很快償還貸款回覆，迄八十二年八月間豐臣蓮園貸款
      案提出申辦時，亦發生前述不符規定之情事，現任總幹事丙○○亦同樣知情，
      仍以擔保品價值夠，以前即已如此准貸之理由，未要求伊依正規辦理或糾正，
      其中確有多處不符規定之處，實際上林益昭、丁○○、丙○○等人均知情，大
      家也都有准予放貸之共識和默契等語；被告戊○○於偵查中經對質亦供稱其反
      推算法係甲○○指示，而同案被告甲○○與被告丁○○、丙○○、乙○○及戊
      ○○對質所為供述亦大致相吻（見台灣台中地方法院檢察署八十三年度偵字第
      一二七九八號第五十二頁至、八十三年八月三日調查筆錄），堪信為真實；參
      以被告丙○○於偵查中供稱其父林益昭於八十一年十二月二日去世，其自擔任
      豐原市農會總幹事後，被告壬○○及辛○○確曾至農會就其家族之鉅額貸款案
      要求多予幫忙，迅速給予方便，而因壬○○之貸款案有部分早在其父林益昭擔
      任該農會總幹事時代已核准，故伊亦沿用以往之貸款方式，且因壬○○係優良
      客戶，伊曾指示信用部主任甲○○及放款承辦人乙○○、戊○○等於各該貸款
      儘量給予幫忙，如貸款案件證件不齊時，要儘速通知壬○○補足證件（見八十
      三年八月十六日之調查筆錄及同日偵訊筆錄）等語，被告丁○○於偵查中供稱
      ：約於八十年間，前任總幹事林益昭曾召集他與信用部主任甲○○與被告壬○
      ○研討壬○○之貸款事宜，因壬○○有企業知名度，乃農會必須爭取之大客戶
      ，林益昭乃指示在貸款時給予方便，因此形成共識，其後之中興畜牧場貸款案
      、潭子工業區貸款案、豐臣蓮園貸款案等，伊均自承辦人口中得知係壬○○之
      案子，伊即未表示意見，而予以核章轉呈等語（見八十三年八月十三日調查筆
      錄），被告乙○○於八十三年七月二十九日、同年八月三日之調查筆錄中亦供
      稱：伊未去借款人資料現場看過，受理之壬○○上述各貸款案，純係受上級指
      示辦理，如在豐臣蓮園貸款案中，被告甲○○曾指示他與被告戊○○共同至現
      場查估，當時被告甲○○曾向他說該貸款案是羅董（指壬○○）要的，已經總
      幹事丙○○同意，並指示儘速辦理等，他就依指示辦理等情一致。又被告癸○
      ○於偵查中亦供承有關潭子工業區案及中興畜牧場貸款案，其借貸人身份文件
      、土地資料等均由伊親自去向借款人拿取，並親自向豐原市農會提出申請，為
      其後之送件、補件等，農會人員均會以電話聯繫，伊則派豐臣建設股份有限公
      司之職員或業務經理辛○○前往接洽送件等，貸款案審理中，伊僅會與貸款承
      辦之相關人員如戊○○、乙○○等洽談放款手續及進度，至於其他農會人員伊
      則未接觸，而農會人員在看到伊貸款案時，亦均知道是伊羅氏家族之貸款案件
      ，上述二貸款案之金額款項，農會均撥入借款人帳戶內，伊再從各借款人的帳
      戶內提領使用，繳息則統一由壬○○轉帳繳納等語（見八十三年八月二十四日
      調查筆錄）；被告丙○○、丁○○、乙○○、戊○○等雖為農會承辦貸款人員
      ，渠未經徵信調查前已然達成對壬○○放貸之共識，對壬○○所提供借款人頭
      雖不符申貸條件亦未予退件全數准貸，甚而對抵押人莊正義所提供之擔保品尚
      非抵押人所有，仍先予准貸核撥款項，渠共同違反農會貸放規定意在使壬○○
      順利獲貸，豈能謂無損害農會財產或利益之意圖？
（三）至被告戊○○雖辯稱無高估擔保品時價，估價時有考慮到該擔保品地點良好、
      銷售率高、回收容易，所以依反推算之慣例准貸，伊認為合理云云，被告丁○
      ○、丙○○、乙○○等均辯稱有關中興畜牧場貸款案及潭子工業區貸款案，嗣
      經豐原市農會聲請鈞院民事執行處強制執行，經鑑價結果，均與核貸之金額相
      當，足證並無高估擔保品之時價云云。惟被告丁○○、丙○○、乙○○、戊○
      ○於本院審理中均無法提出豐原市農會或其他金融機購有所謂反推算估算擔保
      品時價之慣例證明；且為擔保品之土地，其「時價」之估定，既係以申貸時該
      土地之市價為準，自無許考量其未來之增值潛力或借款人之信用能力之餘地，
      蓋土地為恆產，其價值原應依市場供需而定，當依市場調查而判定其市價若干
      ，借款人之信用能力與土地之時價原屬無涉，且土地未來之增值潛力，係抽象
      而不可推知，非屬客觀有據者，倘許以不確定之未來增值潛力為放款審核之基
      礎，又何須規定放款時以擔保物之時價為準，況核定擔保物之放款額度尚須以
      擔保物時價扣除土地增值稅，以避免借款人日後不依約清償債務時，放款人一
      方為實現借款債權，而執行擔保品之土地，必須預先扣除該土地因移轉（如法
      院拍賣）所須依法繳納之土地增值稅額後之餘額始可受償，是金融機構為確保
      借款債權得以完全地滿足之實現，當欲謀取放款本金所孳生之利息利益，承辦
      放款業務之人員自應本於金融機構立場，除確保本金債權外，尚應謀取利息利
      益之考量，則其估價方式當為承辦放款業務之人員所應嚴格遵循。又查（1）
      大華戲院舊址貸款案，證人林章銓供述：於八十年十二月間，壬○○向伊表示
      渠因生意上須要資金週轉，希望伊能提供前述博愛段土地予渠作為貸款擔保，
      貸款利息由渠繳交，因與壬○○素有合建關係甚為熟識而答應，上開土地伊是
      於八十年十、十一月間以總價三億八千七百萬元購入，每坪單價九十萬元買入
      ，嗣於八十二年十二月間換單時，壬○○有告訴伊，但因擔保物並無改變，所
      以未提供資料或到農會辦理換單手續，伊購買博愛段土地係伊自行繳清土地款
      ，至該貸款二億元均由壬○○拿去使用等情（見八十三年八月二十五日調查筆
      錄），而被告戊○○在貸款時即估價為一百萬元，被告戊○○確有高估等情。
      （2）又被告戊○○於八十一年間、八十二年間曾三次對中興畜牧場貸款中所
      提供之台中縣新社鄉○○段水井子小段三之二、三之三、三之四、三之十二、
      三之十三、三之十四等地號土地每坪土地之估定價分別為四萬元、六萬五千元
      及七萬五千元，另馬力埔段三三七、三三七之二、三三八、三三九、三三九之
      三、三四○、三四一、三四六、二五○、三四七等地號土地每坪土地之估定價
      為四萬元、及八十二年間所貸者分別估定為七萬五千元（馬力埔段三三八）及
      四萬五千元（馬力埔段三三七、三三七之二、三三九、三三九之三、三四○、
      三四一、三四六、二五○、三四七等地號土地），對於八十一年間及八十二年
      間三次所提供之擔保物新社鄉○○路四十八之一號建物十三棟雞舍每坪之估定
      價分別為四千六百六十六元、五千六百元及五千七百二十元，新社鄉○○路四
      十八之一號建物六棟雞舍每坪之估定價分別為一萬元、一萬二千元及一萬二千
      七百六十元，二層樓房一棟每坪之估定價分別為三萬元、三萬五千元及三萬七
      千七百三十元，新社鄉○○路四十八之八號樓房建物每坪之估定價分別為五萬
      四千元、六萬元及五萬八千八百元，新社鄉○○○段六十五、六十五之二、六
      十八、六十八之二、六十八之三、六十八之四、六十八之五、六十八之十三、
      六十八之十四等每坪之估定價為二萬元等，然上述水井子小段土地公告價每平
      方公尺二百五十元（每坪約為八百二十五元），農會估價先後為四萬元、六萬
      五千元及七萬五千元，以六萬五千元比較差距約七十八倍，如以七萬五千元比
      較差距約九十倍，另馬力埔段土地公告價每平方公尺一百元（每坪約為三百三
      十元），農會估價先後為四萬元及七萬五千元（馬力埔段三三八地號）與四萬
      元，以四萬元比較差距約一百二一十一倍，以七萬五千元比較，差距約二百二
      一十七倍，明顯對擔保物有高估及對同一筆擔保物先後重覆估價情形，此有該
      會不動產放款值調查報告表可查。雖本院民事執行處以八十五年度執字第四八
      二七號執行案件，曾就擔保品之土地送請鑑價後參酌，於一拍時酌定地價合計
      為七億五千八百八十五萬元，惟該案經第四次拍賣定底價合計為三億八千九百
      八十五萬元，仍無人應買，經豐原市農會就其中坐落台中縣新社鄉○○段水井
      子小段三之二、三之三、三之四、三之十二、三之十三、三之十四地號土地及
      馬力埔段三三七、三三七之二、三三八、三四一、三四六、二五○、三四七等
      地號土地、新社鄉○○路四十八之一號建物（建號一至十三、五十六、五十七
      、五十八、五十九、六十、六十一、六十二號）等部分以四拍底價三億四千二
      百四十六萬元承受，餘尚有新社鄉○○○段六十五、六十五之二、六十八、六
      十八之二、六十八之三、六十八之四、六十八之五、六十八之十三、六十八之
      十四、三三九、三三九之三、三四○等地號土地及新社鄉○○街四十八之八號
      、建號二六八號房屋（四拍底價為四千七百三十九萬元）仍無法拍賣取償，惟
      本件被告丙○○等於八十二年六月二十一日係核貸五億九千五百萬元，相較於
      已獲償金額之三億一千八百九十九萬二千三百四十五元（已扣除執行費等），
      渠致豐原市農會受有財產上損害，無可置疑。（3）被告戊○○對於潭子工業
      區貸款案於八十一年十一月十六日所貸之上開土地部分每坪均估為九萬元，建
      物部分：一○二號部分每坪估為一萬一千九百十六元、一四三號部分為一萬四
      千零八十三元、六六三及六六四號部分估為一萬九千五百元、一三○○號部分
      估為三萬一千零八十元；其後於八十二年一月十六日貸款部分，同上述土地則
      估為每坪各十六萬元，建物部分及一○二號部分每坪估為一萬零八百三十三元
      ，一四三號部分每坪估為一萬三千元，六六三及六六四號部分估為一萬八千四
      百一十六元、一三○○號部分估為三萬二千四百元；其後於八十二年六月二十
      六日貸款部分，同上述土地則估為每坪各十九萬元，建物部分則不變，一○二
      號部分每坪估為一萬零八百三十三元、一四三號部分為一萬三千元、六六三及
      六六四號部分估為一萬八千四百一十六元、一三○○號部分估為三萬二千四百
      元等；而上述潭子鄉○○○段土地公告地價每平方公尺為一萬元，農會則為同
      上述估價，對於擔保物有高估及對同一筆擔保物先後重覆估價情形，此有該農
      會不動產放款值調查報告表（附於借款申請書卷內）可查。雖本院民事執行處
      以八十五年度執字第九九五九號執行案件，就上開擔保品於八十三年五月二十
      五日變更登記為潭子鄉○○段第五三、五四、四三七、四四二、四四三、四五
      二、四五四、四五五、四五六、四六二、四六四、四七九、四五二之二號土地
      、及門牌台中縣潭子鄉○○路○段一五三號建號二、三、四、五、一七○號建
      物等送請鑑價後參酌，於一拍時酌定底價為十一億三千二百二十萬元，惟該案
      經第三次拍賣定底價為七億二千四百六十一萬元，仍無人應買，經豐原市農會
      以三拍底價七億二千四百六十一萬元承受，惟本件被告丙○○等於八十二年六
      月二十一日係核貸八億二千九百萬元（部分清償後實貸七億七千三百五十萬元
      ），相較於獲償六億九千二百一十六萬一千四百九十一元（已扣除執行費等）
      ，渠致豐原市農會受有財產上損害，亦無可疑。（4）豐臣蓮園貸款案中被告
      戊○○所查估之土地估價為四十萬元，然據購買該預售屋之莊麗美在調查筆錄
      中供述，伊向豐信建設股份有限公司購買豐臣蓮園編號A一房地，基地面積約
      二十六點八二坪，共同持有部分二坪，土地價格為九百六十二萬，房屋價格為
      五百十八萬元，平均土地售價為三十三萬三千七百元等情，有買賣契約書及調
      查筆錄在卷可憑，顯示被告戊○○所查估之上開豐臣蓮園之貸款案之土地估價
      額為四十萬元有偏高之情形。又豐臣蓮園之貸款案中提供土地擔保之莊正義與
      豐信建設股份有限公司所簽訂之供為擔保之不動產買賣契約書所載每坪亦僅為
      二十萬三千元，亦較被告戊○○所估價者為低，有該不動產買賣契約書附卷可
      稽。併參以被告戊○○於八十三年七月二十九日、同年八月三日之調查筆錄中
      供稱（問：你在本署八十三年七月二十八日庭訊中稱曾受到甲○○之指示去現
      場勘估，依其指示反推算土地估價？）是的，（問：甲○○有無告訴你這些案
  子是壬○○要借的？）有的。凡是超過一千萬元之貸款，依規定均須至現場查
      估，伊承辦之大華戲院舊址貸款案、中興畜牧場貸款案、潭子工業區貸款案、
      豐臣蓮園貸款案等，伊均有會同放款人乙○○及信用部主任甲○○至現場共同
      查估，信用部主任曾指示要根據每筆貸款之申貸金額，依反推算方式，將擔保
      物之價值估至減除土地增值稅再打折後之估價額仍超過申貸金額為準，以合乎
      徵信程序，因此每案均有高估情形，而放款承辦人乙○○對於上述估價方式，
      亦確知情，因此他在借款申請書之審查意見欄亦未表示意見等情。被告乙○○
      、戊○○、甲○○以反推算方式估價，卻未能提出該估價方式之依據何在，惟
      渠未實際查詢擔保物時價，違反該農會相關之估價規定，使被告壬○○順利獲
      貸鉅額資金，其未堅守該農會立場恣意准貸，自有造成農會財產或利益受損之
      可能，焉得飾詞徵信疏失，規避職責。
（四）又被告辛○○於偵查中已供述其於八十一年間始進入豐臣建設公司擔任業務經
      理，之後伊公司董事長壬○○曾向伊指示中興畜牧場為渠家族所共同經營，因
      要擴場經營需要資金，所以要繼續以該畜牧場之土地，借用他人名義向豐原市
      農會貸款，壬○○向伊表示若農會對該貸款案有資料需補正，或至現場查估時
      ，希望伊能協助農會職員辦理等，壬○○及癸○○告訴伊補送之資料計有楊妲
      姬、張資宜、鄧正鋒、楊慧君、葉焜耀、陳仕昇、潘啟祥、林欣穎等人之戶口
      名簿以辦理入會用、部分無法記憶之借款人之身分證影本、印章補蓋、放款前
      借款人之對保手續、農會人員接送等，由伊協助辦理，嗣在申貸案提出後，伊
      到該農會有表示壬○○因急需用錢，希望農會能儘速審核通過，伊協助之貸款
      案計有「中興畜牧場案」、「潭子工業區案」、「豐臣蓮園案」被告壬○○之
      指示至豐原市農會要求被告丙○○給予幫忙等情（見八十三年八月二十二日調
      查筆錄、偵卷），被告癸○○亦供述經農會相關人員如戊○○、乙○○聯繫，
      伊有指示被告辛○○前往農會辦理上述貸款之補件，而農會人員在看到伊貸款
      案件時，均知是伊羅氏家族之貸款，該農會將上開貸款金額撥入借款人之帳戶
      內，伊再從各借款人帳戶內提領使用，繳息則統一由壬○○帳戶轉帳等情（見
      八十三年八月二十四日調查筆錄、偵卷第），彼所供情節相符，並核與證人即
      貸款人頭李伯本等上開證述大致相同，且上開農會職員均予通融放貸，致上述
      貸款於八十三年五月十三日起因無法支付利息，造成農會損失，並有被告壬○
      ○申請免繳滯納金之申請書二份附卷可稽，被告壬○○、癸○○、辛○○等所
      為事證明確，犯行堪以認定。
（五）本院亦函中央存款保險股份有限公司查詢本件壬○○以「分散貸款、集中使用
      」方式獲貸，是否符合農會放款規定？經函覆：以八十三年十二月五日為檢查
      基準日：（1）歷次檢查所提分散借款集中使用案件，其中壬○○關係戶三十
      六人，金額一十五億二千八百五十萬元，前於八十三年七月四日已列為不良放
      款，本次檢查已依法追列為逾期放款，其放款風險過於集中（2）對借、保戶
      均未編製個人信用調查表，無法了解借、保戶所營事業或職業、信用狀況及財
      產持有情形，貸放前未確實徵信調查而逕予核貸，致放款延滯後催討不易（3
      ）未訂定「放款擔保品鑑價辦法」以資遵循，且有對同一擔保品短期內一再辦
      理重估增貸而所用時價相差頗大，如壬○○關係戶中由癸○○提供潭子鄉○○
      段及校栗林段三十筆土地及建物五筆，於八十一年十一月五日鑑估貸放值為四
      億九千八百零三萬三千元，而不動產調查報告表填註時價七億五千一百一十七
      萬六千元，由羅碧緞等十二人初次借貸四億七千七百萬元（即潭子工業區案）
      ，復於八十二年一月十四日重估貸放值為七億零六百八十四萬一千元（惟豐原
      市農會不動產調查報告表填註時價為一十二億九千八百二十八萬三千元），嗣
      增貸李伯本等六人共二億元，再於八十二年六月二十一日重估貸放值為七億八
      千八百六十五萬四千元（豐原市農會填註時價為一十五億三千三百三十六萬九
      千元），增貸楊豔麗等二人共九千九百五十萬元，又對土地之鑑估頗多採用「
      時價」超過公告現值二十倍以上，且多未訪查鄰近地段行情供擔保品「時價」
      認定之依據，其鑑價合理性有待商榷，致放款延滯後擔保品處分不易。以八十
      二年十二月七日為檢查基準日部分載明「.... 再依擔保品提供情形或借款用
      途觀察，類似分散借款集中使用之案件，如黃林秀李等四人合計貸借擔保放款
      二億元，林耿銅等二十人合計貸借擔保放款七億七千九百五十萬元，曾水清等
      十四人合計貸借擔保放款五億九千五百萬元，三案放款計一十五億七千四百五
      十萬元（放款利息多由壬○○繳納）；以上四案（另包括擔保物提供人黃毓勉
      、湯紹洪，以陜國民等十七人抵押貸款尚欠八億八千萬元）放款現欠共達二十
      四億五千四百五十萬元，占放款總餘額之百分之二十六點七，放款風險過於集
      中」。以八十三年七月四日為檢查基準部分：因檢舉書指陳豐原市農會超額貸
      款一案，檢查壬○○關係放款戶計有黃林秀李等四人合計貸借擔保放款二億元
      ，林耿銅等二十人合計貸借擔保放款七億七千三百五十萬元，曾水清等十四人
      合計貸借擔保放款五億九千五百萬元，羅文瑞等七人共借貸二億元，四案放款
      計一十七億六千八百五十萬元，繳息均已欠正常或滯繳利息逾三個月以上，列
      為不良放款，除羅文瑞案外，餘均已提列有分散借款集中使用之檢查意見；此
      次抽查壬○○關係之借戶，入會情形有「會員入會申請書」之申請日與放款撥
      貸日同一日或次日，而次日或數日後始繳納入會費等情事，如林金洲（八十二
      年一月十四日借貸四千五百萬元，八十二年一月十三日申請入會、八十二年一
      月十九日繳納入會費）、羅文瑞（八十年十二月二十七日借貸三千萬元，八十
      年十二月二十七日申請入會、八十年十二月二十八日繳納入會費）、林張菊（
      八十年十二月二十七日借貸三千萬元，八十年十二月二十七日申請入會、八十
      一年一月十四日繳納入會費）等。以八十四年六月五日為檢查基準日部分：壬
      ○○關係放款四十二筆，原欠十五億四千四百五十萬元，其中陳仕昇原欠計一
      千六百萬元，於八十四年二月二十七日清償，壬○○等七筆原欠二億元，八十
      三年十二月二十日轉列「催收款項」科目，於八十四年四月二十九日繳清積欠
      利息，轉回一般放款現欠仍為二億元，其餘三十三筆現欠一十三億九千六百五
      十八萬六千元，本案現欠一十五億九千六百五十八萬六千元。以八十四年十二
      月五日為檢查基準日：該日放款餘額為七十八億二千六百二十三萬五千元，其
      逾放比率居高不下，主要利歷次檢查所提分散借款集中使用案件，其中壬○○
      關係現欠一十三億九千六百五十八萬六千元，貸放前徵信調查工作欠詳實，貸
      放後管理鬆懈所致，且迄檢查基準日已發生虧損七千九百四十二萬七千元，已
      嚴重影響營運。有中央存款保險股份有限公司八十五年九月十三日存保險二字
      第八五○○○七一九二號函覆在卷足佐，被告丙○○、丁○○、乙○○及戊○
      ○就附表壹所示之四筆貸款案，放貸之金額高達十餘億，約占該農會總貸款額
      度近四分之一，渠為專業金融從業人員，卻未基於該農會立場評估擔保品交易
      時價，審慎核定應貸金額，率以被告壬○○急需貸得資金之利益為考量，違反
      內部貸放程序之規定，終致風險集中造成該農會之財產及利益受損，渠有共同
      損害農會本人利益之意圖，灼然明甚；且有關附表壹之貸款案，被告壬○○自
      八十三年二、三月間起已無力繳息，嗣經豐原市農會聲請本院民事執行處強制
      執行，其中大華戲院舊址貸款案之擔保物土地，業經該農會承受，而豐臣蓮園
      貸款案之擔保品因出售予第三人嗣已清償本息，惟中興牧場貸款案（本院八十
      五年度執字第四八二七號強制執行事件），僅部分土地經法院拍賣，受償本息
      違約金合計為三億一千八百九十九萬二千三百四十五元，尚有部分擔保品無法
      拍賣受償，迄八十八年底本息損失約三億一千二百一十一萬三千元，而潭子工
      業區貸款案：經法院拍賣部分受償（本院民事執行處以八十五年度執字第九九
      五九號執行案件），經豐原市農會以三拍底價七億二千四百六十一萬元承受，
      惟本件被告丙○○等於八十二年六月二十一日係核貸八億二千九百萬元（部分
      清償後實貸七億七千三百五十萬元），相較於獲償六億九千二百一十六萬一千
      四百九十一元（已扣除執行費等），渠於違法超貸時已致豐原市農會受有貸款
      金額無法全數受償及設定之抵押權無法滿足實現之損害，縱事後有部分損害獲
      得填補，並不因此解免已成立之犯行。
（六）此外復有（1）大華戲院舊址案：借款明細表一份、他項權利證明書影本一份
      、抵押權設定契約書影本一份、地上權設定契約書影本一份、借款申請書影本
      十五份、不動產值放款值調查報告表影本二份、放款值單價計算表影本一份、
      約定書影本十份、建物所有權狀影本一份、土地所有權狀影本四份、地籍圖謄
      本影本一份、地價證明影本二份及不動產買賣契約書影本一份等（2）中興畜
      牧場貸款案：借款明細表一份、他項權利證明書影本二份、他項權利移轉變更
      契約書影本四份、抵押權設定契約書影本四份、地上權設定契約書影本一份、
      借款申請書影本十五份、不動產值放款值調查報告表影本八份、放款值單價計
      算表影本八份、約定書影本十二份、借據影本十四份、放款單據影本二紙、建
      物所有權狀影本十八紙、土地所有權狀影本二十五紙、地籍圖謄本影本六紙、
      地價證明影本四份等（3）潭子工業區貸款案：借款明細表一份、他項權利證
      明書影本一份、他項權利移轉變更契約書影本二份、抵押權設定契約書影本一
      份、借款申請書影本三十三份、擔保放款明細分類卡影本二紙、不動產值放款
      值調查報告表影本四份、放款值單價計算表影本四份、約定書影本二十份、借
      據影本十五份、房屋稅繳款書影本一紙、建物所有權狀影本五紙、土地所有權
      狀影本三十紙、地籍圖謄本影本一紙、地價證明影本二份及照片四十七張等（
      4 ）豐臣蓮園貸款案：借款明細表一份、他項權利證明書影本二份、地上權設
      定契約書影本一份、抵押權設定契約書影本一份、借款申請書影本八份、擔保
      放款明細分類卡影本紙、不動產值放款值調查報告表影本二份、放款值單價計
      算表影本二份、豐原市公所簡便行文表二紙、承諾書影本一份、拋棄抵押權切
      結書影本一份、印鑑資格證明書影本二份、建照執照影本一紙、豐臣公司章程
      影本一份、豐臣公司執照影本一紙、營利事業登記證影本一紙、約定書影本七
      份、借據影本四份、房屋稅繳款書影本紙、建物所有權狀影本紙、土地所有權
      狀影本十二紙、地籍圖謄本影本一紙、地價證明影本一份、不動產買賣契約書
      影本二份等物，及上述各借款人之戶籍資料及申請加入豐原市農會為會員或贊
      助會員之資料附卷可稽。
乙、事實貳部分：
    經查，台中縣豐原市信用合作社原早於七十九年間既制訂有「豐原市信用合作社
    放款準則」以為放款審核之依據，其中第二十一條關於土地之估價及放款值核估
    標準規定：1.實施都市計劃地區之土地，其放款值最高以時價或公告現值扣除增
    值稅後，最高以百分之九十之放款率貸放。2.未實施都市計劃之土地放款率最高
    以百分之八十貸放。時價高於公告現值時，以時價為準，但時價若低於公告現值
    時，仍以時價為準。3.時價若無法認定時，應以公告現值為準。4.土地之應計增
    值稅，應以時價減去前次移轉現值後之金額，按規定稅率計算之。5.土地放款值
    之計算公式〔（單位時價或公告現值×面積）－應計土地增值稅〕×放款率（最
    高百分之九十）＝放款值。6.該標的物放款總額不得超過時價之七成。此有該放
    款準則附於本院卷(三)）內可憑。同案被告黃士欣等人當時既任職於豐原市信用合
    作社，對上開規定亦表示知悉，渠於本院八十六年度易字第一六四號背信案件審
    理中（見八十七年五月十八日筆錄，附於本院卷(二)）亦自承所謂時價即係查估之
    價值，放款是以查估之市價再七折計算等語。按為貸款擔保品之土地，其「時價
    」之估定，既係以「申請貸（放）款時」之該土地之「市價」為準，自無許考量
    其未來之增值潛力或借款人之信用能力之餘地，且土地未來之增值潛力，係抽象
    而不可確定之主觀認知，倘許以不確定之未來增值潛力為放款審核之基礎，又何
    須規定放款時以「時價（即市價）」為準，亦無須規定標的物放款總額不得超過
    時價之七成。是附表(二)之四貸款乙案，被告黃土欣等人辯稱：因壬○○欲在該處
    土地上興建商業大樓，整體開發，將有增值潛力云云（除被告黃士欣等人無法提
    出壬○○欲在該處有計劃開發之文件證明，供作核估土地時價之依據，以信其說
    外，餘詳如後述），顯係刻意曲解上開放款準則之涵意。再者，依照上開「豐原
    市信用合作社放款準則」之規定以觀，土地之「時價（市價）」與土地之「放款
    額（值）」係屬二事，不可混為一談，即須先確定土地之時價（市價）後，再憑
    以扣除土地之增值稅及依據放款率計算出放款額（值），是土地放款額（值）必
    然遠低於土地時價（市價）。而核定土地放款額（值）之所以須扣除土地增值稅
    ，純係為免借款人日後不依約清償債務時，放款人一方為實現借款債權，而實行
    擔保品之土地，必須預先扣除該土地因移轉（如法院拍賣）所須依法繳納之土地
    增值稅額，以確保借款債權得以完全地滿足之實現，從而於核定土地放款額（值
    ）時刻意忽略或低估日後債務人移轉土地可能依法應繳納之土地增值稅額，不僅
    放款人一方須因此提高核定之放款額（值），而須多貸予超出原僅能貸放之金額
    ，除增加不能回收之風險外，亦會減損借款債權能否滿足實現之可能性，對放款
    人一方之豐原市信用合作社自有難以預測之無形財產利益受損。承辦放款業務之
    人員應立於金融機構一則要保全本金債權，另一則要謀取利息利益之立場考量，
    如須實行土地擔保品時，依法應核課之土地增值稅為其計算標準，況上開「豐原
    市信用合作社放款準則」第二十一條第四項亦明確規定：「土地之應計增值稅，
    應以時價減去前次移轉現值後之金額，按規定稅率計算之。」此亦為受雇於豐原
    市信用合作而承辦放款業務之人員所應當嚴格遵循，被告黃士欣等人於本院審理
    中辯稱前開各筆土地之核定放款，係因土地稅法對於土地經法院拍賣而核課土地
    增值稅不合理，而提高放款額（值）云云，乃係有違其本份職責之卸飾之詞，不
    言可諭。又查，以人頭名義貸款，其徵信之信用能力自與實際借款人之信用能力
    自不同評估，且一旦借款債權無法償還，放款人除僅能就擔保品取償外，無法就
    實際借款人之總體財產取償，自足以影響借款債權能否完全滿足地之實現，對放
    款人而言難謂無不利益之處。且明知時價較低，卻另為高估以符合貸款人欲貸放
    之金額，及明知屬人頭貸款，卻又以實際借款人之信用能力為審核放款金額之參
    考依據，而做成徵信調查報告，均屬業務上不實之記載。再查，同案被告黃士欣
    於本院審理中（見八十八年四月八日筆錄，附於本院卷(三)）亦供稱：放款業務所
    有參與其事之各階層人員，如對調查報告有意見均可加註意見再蓋章等語，而「
    豐原市信用合作社放款準則」第二十四條亦有規定：「放款審核委員或各級主管
    對提審放款案件，認為所估時價有偏高或偏低時，得依職權簽註適當時價，報請
    放款審核委員會審議，並核定放款值。」是無論係放款徵信人員或各級審核主管
    ，即經賦予權責應確實審核，並可表示不同意見，自應確實執行相關規定，以符
    信用合作社之利益，自不得以其僅係書面審核，或純係參照徵信人員之調查報告
    核章，未至現場了解為由，而卸免責任。茲就各筆貸款之犯罪論證詳如後：
（一）附表(二)之一不動產貸款部分：同案被告吳炆霖對於右揭以反推算法算出如附表
      (二)之一之不動產每坪土地之貸放估價等情，業於調查站（見卷第八十四頁）
      、偵查（見卷第九十七頁反面）及本院審理中已供承不諱（見卷第八十四
      頁，各偵查卷宗之代碼序號詳附表(一)之二所示、附卷之七內）。再參照中國
      國際商業銀行及上海商業銀行對於同地段土地之貸款每坪僅估為三十五萬元（
      詳如附表(三)之一），此有上開各銀行之函復資料附卷可稽（見卷之八），可
      見台中縣豐原市信用合作社上述各級人員明顯對擔保物有高估情形。惟該貸款
      案卻經總經理兼放款審議委員會委員黃士欣及放款審議委員會委員賴金池、林
      銀河、陳錫彰、郭雲祥等審核通過，准予放貸。本件由上各相對銀行之貸款估
      價可知本件自承辦人至放款審議委員會委員之審核乃係違法核貸。同案被告吳
      炆霖、魏俊雄、黃士欣、賴金池、吳振邦、林銀河、陳鍚彰、郭雲祥等之犯行
      均堪認定。
（二）附表(二)之二不動產貸款部分：被告吳炆霖對於右揭以反推算法算出如附表(二)之
      二之不動產每坪土地之貸放估價等情，業於調查站調查中（見卷第七十四頁
      至七十七頁）已供承不諱；復有本筆貸款之審查文件附卷足憑（附卷之七內
      ）。次查，同案被告張炳炎於偵查中（見卷第二十八頁）供稱：本件貸款案
      （即以附表(二)之二貸款一億五千萬元之貸款案），他知道該申貸之不動產市價
      每坪約在二十萬元之間，為何要估高，乃是以市價七成為準貸放，才會成為每
      坪三十三萬元等。另同案被告張正平於調查筆錄中亦供稱有：關於壬○○以潭
      子鄉○○○段一三○之六、一二一之八九、一三一之一、一二八之三五等地號
      土地貸款一億五千萬元案件，他雖曾與主辦吳炆霖及稽核部經理張益通會同實
      地勘查每坪價格僅約為二十萬元左右，與售予龍邦建設股份有限公司之坪價相
      差不多，但考慮到增值稅問題，所以只好將每坪估為三十三萬元，且該社估價
      一向如此等語（見卷第二十五頁反面），並稱伊知申貸案之申貸人僅係為借
      款人頭名義，係壬○○公司利用他人借款名義供羅某公司運用之事，乃未於承
      辦人員之意見表上另簽意見等語（用卷第二十七頁）。又查，同案被告阮玲
      莉雖於偵查中供稱：本件壬○○以潭子鄉○○○段一三○之六、一二一之八九
      、一三一之一、一二八之三五等地號土地貸款一億五千萬元案件，其貸放估價
      並未偏高云云，惟其於調查筆錄中（見卷第二十二頁反面）則供稱：上述一
      億五千萬元貸款案，吳炆霖曾與當時之稽核部經理張益通及經理張正平於八十
      一年七月三十日至現場查估，據他所知當時該擔保物之時價每坪約為二十萬元
      （此與台中區中小企業銀行及世華商業銀行對於同地段土地之估價每坪十五萬
      元及該擔保物事後賣予龍邦建設股份有限公司每坪單價元為十九萬元二千元相
      較，較與事實相符。），若依時價核算，該等擔保物無法如壬○○所需核貸一
      億五千萬元，為了符合該筆貸款不得逾七成之規定，吳炆霖乃以反推算方式估
      價上述擔保品每坪三十三萬元，因此才有與公告地價差距達數十倍之情形等語
      。而台中區中小企業銀行及世華商業銀行對於同地段土地之貸款每坪僅估為十
      五萬元（詳如附表(三)之三），此據各該銀行於偵查中函復屬實。另上述供擔保
      之土地，被告壬○○事後賣予龍邦建設股份有限公司，每坪僅賣十九萬二千元
      等情，亦據壬○○及林張菊等於調查筆錄及偵查中（見卷第四十九頁反面、
      卷第二十一頁起）供述屬實。再者，同案被告吳炆霖等對於何以同筆土地，
      先後二次辦理貸款作業，其在八十一年三月二十四日所製作之扺押品不動產值
      調查報告表，顯示每平方公尺一萬一千九百三十三元即每坪三萬五千元，但在
      八十一年七、八月間即事隔僅約半年之後，即估價高達每坪三十三萬元，均無
      法作合理說明，足見本件確有高估情形。復查，同案被告張春雄雖辯稱：他在
      八十一年間因受襄理吳炆霖之交待，而幫忙填寫壬○○等以坐落於潭子鄉○○
      ○段一三○之六、一二一之八九、一三一之一、一二八之三五等地號土地，借
      用曾羅端、曾文慧、曾郁棻、林張菊等人名義申貸借得一億五千萬元案件中之
      曾郁棻、林張菊、曾文慧等人之貸款申請書之填寫，並未實際從事徵信調查，
      僅依據吳炆霖已經填寫好之曾羅端之貸款申請書上所書寫之審查意見抄錄蓋印
      後，即交還吳炆霖云云。然查：被告張春雄雖自稱並非承辦人，惟其工作本即
      在襄助經理，此據其自承在卷；況且本件放款審核委員會委員謝國欽、張炳炎
      、林瑞柏及被告張正平於調查筆錄中均指稱被告張春雄係放款主辦，其中被告
      張炳炎供稱：放審會確有審查前述壬○○之放款案件，該案件係市前分社之放
      貸案件，提出日期為八十一年八月一日，由張春雄為放款主辦，放審會在審查
      該放款案件時，放款主辦張春雄有表示該案係壬○○所實際借貸之案件，且壬
      ○○之償債能力並無問題，故放審會並未就借款人或保證人之職業、收入、償
      債能力等進行質疑或審核等語（見卷第十七頁反面、第十八頁反面），被告
      林瑞柏供稱：八十一年八月五日本社八十一年度第二十九次放審會有審核前述
      貸款案，該案之審核先行由承辦人員張春雄就借款人、保證人、抵押擔保品估
      價情形、放款金額等內容向委員提出報告，伊曾向承辦人員張春雄詢問該案之
      放款金額、擔保品之市價，經伊估算，伊與其他委員均認為對於確保債權應無
      問題後，共同在信用調查表上「放款審核委員會裁決」欄上蓋章予以審核通過
      等語（見卷第二十一頁），被告張正平供稱：曾羅端等四人之申請資料於八
      十一年八月一日送交豐信市前分社後，由放款主辦張春雄負責辦理徵信業務，
      由於該案件已於八十一年三月間由吳燈全等三人以同一抵押品向本社申貸得一
      億五千萬元，因而於八十一年八月一日之申請案只是借款人之名字變更，故未
      再前往勘查，而依八十一年三月之土地估價同值計算，以每坪三十三萬元價格
      估算抵押品，由張春雄填註調查意見後，轉送襄理阮玲莉及伊審核，再逐級呈
        送等語（見卷第二十五頁起）。顯見被告張春雄應非僅係書面重謄而已，
        甚且以主辦身分前往放款審核委員會為具體之報告，是其所辯只是代寫貸款
        申請書云云，自不足採信。再查：(1)人頭曾羅端（即曾水清之配偶）、曾文
        慧（即曾水清之女）於調查筆錄中（見卷第二十三頁起、第二十五頁起）
        分別供稱：本件貸款是壬○○要求渠等提供其名義向台中縣豐原市信用合作
        社貸款，渠等雖予同意，但有關貸款申請書上「審查意見欄」所載申請人為
        購置不動產週轉金，申請借款等事項，並非渠等向台中縣豐原市信用合作社
        人員所為之說明，渠等並未提供任何資料給該社人員調查等語。
    (2)人頭曾郁棻（亦係曾水清之女）於調查筆錄中（見卷第二十七頁起）供
        稱：本件貸款是壬○○要求她提供其名義向台中縣豐原市信用合作社貸款，
        她雖予同意，但有關貸款申請書上「審查意見欄」所載申請人為購置不動產
        週轉金，申請借款等事項，並非其本身為購置不動產週轉而申貸。是依上供
        述可知，被告張春雄、吳炆霖等確有徵信不實及於業務上作成之文書為不實
        登載情形。然該貸款案卻經總經理兼放款審議委員會委員黃士欣及放款審議
        委員會委員謝國欽、林瑞柏、張炳炎、曾水清等審核通過，准予放貸。其中
        被告張炳炎、林瑞柏於調查站調查中（見卷第二十七頁反面、第二十九頁
        ）均供稱知悉本案是壬○○之申貸案等語。另被告曾水清於調查站調查中（
        見卷第十四頁反面）供稱：本件貸款案（即以附表(二)之二貸款一億五千萬
        元之貸款案）借款人曾羅端係他配偶，曾郁棻、曾文慧係他女兒，壬○○係
        他妻舅，依規定不得參與放款審議委員會審查，他應該要迴避，不過他並沒
        有迴避，他知道該申貸之不動產市價每坪約在十五、六萬元之間，當時為何
        讓該貸款案通過，他也沒有辦法有條理說明等語；其於偵查中（見卷第二
        十六頁反面）更稱：伊知道此案實際上是壬○○借款，但以伊太太及女兒名
        義申請等語；並於本院審理中（見八十八年四月八日筆錄，附於本院卷(三)）
        供稱伊在放款審核委員會審核時有說曾羅端、曾文慧、曾郁棻為其家屬等語
        。可見本件放款審議委員會委員之審核乃係違法核貸。故綜據上述，同案被
        告吳炆霖、張春雄、阮玲莉、張正平、張益通、黃士欣、謝國欽、林瑞柏、
        張炳炎、曾水清等之犯行均堪認定。
（三）附表(二)之三不動產貸款部分：(1)查被告江仁結於調查筆錄中（見卷第十八頁
      起）供稱：公司受壬○○委託即指派他至前揭查估地所在做實地評估鑑價調查
      ，他僅就壬○○所提供之地籍資料配合現場情形、照像，並製作地理位置、交
      通狀況等紀錄，他因時間緊迫未做訪價，返回公司在製作徵信報告、土地時值
      及產權情形調查表時，由於他並未勘估時值，無法認定，乃請示負責人張世儒
      ，張世儒遂指示他照其（張世儒）認定之時值坪價及總價，填寫登載，其後即
      交由張世儒處理，據他個人所知當時該地區山坡地保育區農牧用地每坪未逾一
      萬元，他所填載之一般農業區甲種及丙種建築用地每坪七萬二千元及六萬五千
      元，另山坡地保育區農牧用地每坪一萬五千元，確實有偏高之嫌等；其於本院
      審理中（見本院八十六年三月六日筆錄，附卷(一)）亦供稱：伊未到現場訪價等
      語。另被告張世儒於調查筆錄中（見卷第十九頁起）亦供稱：上述江仁結所
      做之時值勘估，確實有偏高之處等語。此外，復有中聯徵信公司之鑑價報告附
      於偵查卷（卷之四第十一頁）可憑。而經核江仁結依其偏高之每坪時值所計
      算出之總價新台幣八億三千二百六十一萬三千二百九十四元，較之該估價之土
      地，壬○○於七十九年間以之為第一順位扺押向中國農民銀行分別借款四千八
      百萬元及三千六百萬元及以之為第二順位扺押向亞太商業銀行借款一億九千二
      百萬元，兩家銀行合計亦僅貸以二億七千六百萬元之總價高出甚多，確有不實
      情形。更何況如鑑價愈高，收費亦愈高，以本件為例，其收費係中聯公司所訂
      立收費標準中最高一級，如依該公司之計算標準，本件係五億以上之標的，其
      計算方法為（估價總金額八億三千二百六十一萬三千二百九十四元減五億乘以
      ○點○○○一二再加八萬七千一百元之基本費，其依此計算出之估價費為十二
      萬六千零一十四元），如估得愈高，對於被告張世儒愈有利，故被告張世儒、
      江仁結於調查筆錄供述該徵信報告之估價偏高不實與事實相符自得採為不利於
      被告張世儒、江仁結之證據。又被告張世儒於調查筆錄中雖否認有指示被告江
      仁結為不實之記載，然其確有指示被告江仁結作不實記載等情，已據江仁結供
      述屬實，其空言否認自不足採信。而壬○○之所以願意花大把估價費用，將其
      不動產價值估高，最主要是要向台中縣豐原市信用合作社超貸，壬○○一方面
      與前揭台中縣豐原市信用合作社人員勾結，一方面更提出上述估價徵信報告，
      俾讓台中縣豐原市信用合作社人員屆時以該徵信報告為憑，是被告壬○○此部
      分空言否認亦不足採信，渠等犯行均堪認定。次查：被告林昌宏對於右揭以
      反推算方式算出每坪土地估價偏高之事實，業於調查站調查及偵查中供承不諱
      ，其於調查中（見卷第七十一頁起）稱：楊姮姬等九人確曾於八十一年十二
      月十七日共同以楊姮姬名下前述房地向本社申貸四億八千萬元，該筆貸款是由
      伊負責徵信調查，該筆申貸案係由辛○○將上述九位申請書資料集中統一拿來
      申請，辛○○曾向伊表示共將貸款四億八千萬元，該貸款將由他任職之公司豐
      臣建設公司（負責人壬○○）運用，要伊快一些評估，逐級呈放，伊於八十一
      年十二月二十二日會同襄理劉坤成、經理魏俊雄、張益通共同前往擔保品現地
      勘查、估價，並由伊填註不動產調查表，另伊亦根據申請人身份證影本職業登
      記資料，及向辛○○、癸○○二人探詢其他借款人背景資料，填註營業單位審
      查意見，及信用調查表後，呈上級審理；又因辛○○於向伊提出申貸資料時，
      即已告訴伊該筆貸款是渠任職之公司運用，伊乃根據辛○○告訴伊她任職公司
      經營項目概況，在每位申請者調查意見內填寫相同之資金用途；該筆貸款總額
      為四億八千萬元，本社又僅對地目為建字之五筆土地估價，為了符合貸款總值
      不得超逾時價七成規定，伊只好以反推算方式估價上開五筆擔保品價值為每坪
      十六萬元，與公告價差距達二百十三倍至四百八十倍左右等語；其於偵查中（
      見卷第一百頁）亦供稱係以反推算法算出每坪十六萬元等語。此外復有本筆
      貸款之審查文件附卷足憑（附卷之七內）。被告張益通於調查筆錄中（見卷
      第六頁起）供稱：右述如附表(二)之三之不動產扺押貸款案係被告辛○○辦理
      ，本件貸款承辦人係林昌宏，他當時係任稽核部經理，有會同承辦人林昌宏、
      襄理劉坤成、經理魏俊雄等至現場勘估，他認為承辦人林昌宏所為每坪七萬至
      七萬五千元之估價與市價相符，而之所以加價至每坪十六萬元，乃是考慮到增
      值稅；因辛○○曾向伊等說明該筆貸款係供豐臣建設公司營運用，且提供親友
      員工辦理申貸，伊認為豐臣建設公司營運正常，且抵押擔保品價值足以償還所
      借貸金額，乃同意營業部所簽擬之意見，對於申貸人楊姮姬等九人之徵信作業
      及申貸金額用途未確實徵信填註之情形，就未予深究；且每坪十六萬元係有些
      高估情形等語。被告魏俊雄於調查筆錄中（見卷第十頁起）供稱：右述如
      附表(二)之三之不動產扺押貸款案係被告辛○○辦理，本件貸款承辦人係林昌宏
      ，他當時有會同承辦人林昌宏、襄理劉坤成、稽核部經理張益通等至現場勘估
      ，他認為承辦人林昌宏所為每坪七萬至七萬五千元之估價與市價相符，而之所
      以加價至每坪十六萬元，乃是考慮到增值稅以及借款人需要貸借之款項為四億
      八千萬元，承辦人林昌宏才依反推算方式核算出每坪估價為十六萬元等語。
      被告劉坤成於調查筆錄中（見卷第十六頁起）供稱：本件貸款承辦人係林昌
      宏，他當時有會同承辦人林昌宏、經理魏俊雄、稽核部經理張益通等至現場勘
      估，他認為承辦人林昌宏所為每坪七萬至七萬五千元之估價與市價相符，而之
      所以加價至每坪十六萬元，乃是考慮到增值稅以及借款人需要貸借之款項為四
      億八千萬元，才以依反推算方式核算出每坪估價為十六萬元等語；其於偵查中
      （見卷第八十二頁）亦坦承以反推算法算出每坪十六萬元。被告黃士欣於
      調查筆錄中（見卷第四十六頁）雖供稱：伊認為林昌宏等所徵信及填註在調
      查中每坪十六萬元之數據，並無意義，伊僅認為該案之貸款金額在抵押品時價
      七成以內，能確保債權，故予審核通過云云，惟查，核估每坪七萬元抑或每坪
      十六萬元，自會影響每筆土地之時價總額，連帶影響貸放金額之高低，被告黃
      士欣任職於豐原信用合作社總經理兼放款審核委員，對於上開「豐原市信用合
      作社放款準則」當知之甚稔，該放款準則既規定土地放款值係根據該土地之單
      位時價（即市價）計算後而來，是單位時價之高低自影響整筆土地時價之估定
      ，更影響放款值之高低，焉有承辦人員高估土地單位時價而未予質疑，反認該
      估價不過係一數據而已？又查，本件同地段同屬壬○○用以向豐原市農會貸款
      之右揭土地，台中縣豐原市農會對之已高估每坪價格亦僅為為四萬元至七萬五
      千元，已如前述，而本件貸款更有甚於該貸款案，其對於同地段土地之估價，
      竟比上述台中縣豐原市農會貸款案中之最高估價每坪七萬五千元更高出二倍多
      （即十六萬元），且其與本件供擔保之每坪土地公告地價三百三十．五元相較
      ，更高達四百八十四倍。再同上土地，壬○○於七十九年間以之為第一順位扺
      押向中國農民銀行分別借款四千八百萬元及三千六百萬元及以之為第二順位扺
      押向亞太商業銀行借款一億九千二百萬元，本件貸款只是借新還舊，惟該舊貸
      ，兩家銀行合計亦僅貸以二億七千六百萬元，此有土地登記簿謄本在卷可憑。
      惟本件貸款卻高達四億八千萬元，兩者相較，台中縣豐原市信用合作社對於前
      揭不動產貸款明顯有高估情形，更不待言。況查，(1)人頭羅文忠
       (2)羅碧緞、林張菊、羅寬德、林羅秀蘭、吳秀敏、癸○○、陳羅彩雲、楊姮
       姬各於調查筆錄中均供稱：本件貸款是壬○○要求渠等提供各自之名義向台
       中縣豐原市信用合作社貸款，渠等雖予同意，但有關貸款申請書上「審查意
       見欄」所載申請人為購貨營運週轉金，申請借款等事項，並非其本人為購置
       不動產週轉而申貸。是依上供述可知，被告林昌宏等確有徵信不實及於業務
       上作成之文書為不實登載情形，然該貸款案卻經總經理兼放款審議委員會委
       員黃士欣及放款審議委員會委員謝國欽、賴金池、許瑞松等審核通過，准予
       放貸。渠等所辯自不足採信，犯行均堪認定。
（四）附表(二)之四不動產貸款部分：被告陳勝龍對於右揭以反推算法算出附表(二)之四
      之不動產每坪土地估價等情，業於調查站調查（見卷第八十一頁起）及偵查
      中（見卷第八十二頁）供承不諱，其於調查筆錄供稱：由於貸款人貸款金額
      係一千萬元，但土地面積僅十八．七五坪，乃用反推算之方式，亦即配合貸款
      ，將擔保品之價值估至減除土地增值稅或折舊再打折後，超過申貸金額等語，
      且供稱本件係辛○○拿相關貸款資料至合作社洽辦本件貸款等語，另被告王衍
      彬於調查筆錄供稱（見卷第八頁起）：他當時訪查市價每坪約八十五萬元，
      之所以估價每坪為一百三十一萬五千元，是因考慮土地增值稅等語，復有本筆
      貸款之審查文件附卷足憑（附卷之七內）。雖被告陳棟樑辯稱：本件以壬○
      ○本人所有坐落於豐原市○○段六七三地號土地及地上建物（土地十八點七五
      坪，房屋面積為四十八．一坪）申貸借得一千萬元案，其估價每坪一百三十一
      萬五千元並未偏高云云，及被告王衍彬於調查筆錄中雖曾舉附近之台中縣豐原
      市○○街六十號一樓采芝齋超市為例，指該超市曾於八十一年一月間向第一商
      業銀行貸款，每坪估價超過一百萬元云云。然查，本件擔保物所在係在死巷巷
      底，此經檢察官履勘現場屬實，並製有勘驗筆錄在卷（見卷第一百六十一頁
      ），復為被告陳勝龍等所不否認，而被告王衍彬於偵查中（見卷第二十五頁
      反面）復供稱：該擔保品土地、建物之地點是在死巷內最後一間，巷內面寬無
      法供一部車子迴轉等語，顯見其與在路邊之任何一棟建築物，均無法比擬。再
      以壬○○本人所有坐落於豐原市○○段六七三地號土地及地上建物（土地十八
      點七五坪，房屋面積為四十八．一坪）申貸借得一千萬元，放款承辦人陳勝龍
      對於該房地每坪估價為一百三十四萬元（土地每坪估為一百三十一萬五千元，
      ）而附近同段六二一地號土地及建物之所有權人賴張瓊惠於八十二年六月十五
      日向台中區中小企業銀行豐原分行貸款四百萬元，當時該台中區中小企業銀行
      豐原分行之房地估價每坪僅為六十萬元，此據台中區中小企業銀行豐原分行襄
      理陳玠志於八十五年五月六日之調查筆錄中供述屬實，並有該銀行函文附於偵
      查卷可憑；另同地段土地即壬○○、癸○○曾於八十年十二月十二日，以林章
      銓所有坐落於豐原市○○段六六六、六六七、七四三、七五四等四筆土地及豐
      原市市○街三十九號建物為擔保物，借用李伯本、羅寬德、陳樹林、林榮秋、
      陳樹森、林張菊、羅文瑞等人名義向台中縣豐原市農會申請借款二億元，台中
      縣豐原市農會縱以反推算法所算出之每坪土地之貸放價亦僅為一百萬元，然該
      地段土地，林章銓係以每坪八十五萬元買入，準備以九十五萬元賣出，本件貸
      款竟核算每坪為一百三十一萬五千元，其估價明顯有高估情形，此亦有台灣台
      中地方法院檢察署八十三年度偵字第一二四六二、一二七九八、一三六○○、
      一三八七九等號起訴書附卷可稽。次查，被告陳棟樑於調查筆錄中（見卷
       第三十九頁）供稱：伊亦認為前開土地時價每坪約八十五萬元左右，但因
       考慮到土地增值稅因素，乃認定該案經辦人陳勝龍在不動產調查表上填註每
       坪時價一百三十一萬五千元，係在被核許範圍內等語，被告王衍彬於偵查中
       （見卷第二十五頁反面）供稱：當時訪查市價每坪八十五萬元，之所以在
       審查表上填註每坪一百三十一萬元，係考慮增值稅因素等語，被告壬○○於
       偵查中（見卷第四十八頁反面、第四十九頁）供稱：一坪實際價值六、七
       十萬元，因要整體規劃，所以豐原市信用合作社估一坪一百三十一萬多元等
       語，被告黃士欣於調查筆錄中（見卷第四十四頁反面）供稱：不動產調查
       表上填註每坪時價為一百三十一萬五千元，雖與當時時價約每坪八十五萬元
       高出甚多，但伊認為所填註之每坪一百三十一萬五千元之數字並無意義，並
       不違反貸款額度在時價七成範圍以內之規定等語，顯見渠等於審核放款時均
       已知悉該土地時價一坪不超過八十五萬元，與估價不符。而核估每坪八十五
       萬元抑或每坪一百三十一萬多元，自會影響每筆土地之時價總額，連帶影響
       貸放金額之高低，如前所述，被告黃士欣任職於豐原信用合作社總經理兼放
       款審核委員，對於上開「豐原市信用合作社放款準則」當知之甚稔，該放款
       準則既規定土地放款值係根據該土地之單位時價（即市價）計算後而來，是
       單位時價之高低自影響整筆土地時價之估定，更影響放款值之高低，焉有承
       辦人員高估土地單位時價而未予質疑，反認該估價不過係一數據而已，並無
       意義之理！另被告黃士欣等人於本院審理中辯稱係因壬○○欲在土地興建商
       業大樓，整體開發，有增值潛力，而高估時價乙節，其不可採之理由已如前
       述二、所載，不再贅述。是綜據上述可知，被告陳棟樑、王衍彬等確有徵信
       不實情形。然該貸款案卻經總經理兼放款審議委員會委員黃士欣及放款審議
       委員會委員謝國欽、賴金池、許瑞松、林朝洋等審核通過，准予放貸。渠等
       所辯自不足採信，犯行均堪認定。
（五）附表(二)之五不動產貸款部分：被告林隆清於調查筆錄中（見卷第六十七頁反
      面起）供稱：本件係辛○○持右揭附表(二)之五不動產至合作社找經理張正平辦
      理一億一千六百萬元貸款，張正平即叫伊辦理，辛○○叫伊要趕快辦理，伊因
      鑑於辛○○之妻係台中縣豐原市信用合作社之監事主席，乃積極辦理，伊曾與
      經理張正平、襄理吳炆霖、稽核部經理蔡吉彥和辛○○等赴現場勘估；又因辛
      ○○已表明該一億一千六百萬元貸款係由豐臣建設公司當作營運周轉金，且該
      申貸人四人僅係充當借款人頭，其利息、本金之償還均係由豐臣建設公司負責
      處理，因鑑於豐臣建設公司資金雄厚，營運正常，伊乃受辛○○之指示予以製
      作償債能力正常之徵信調查，並予以核貸等語。而被告張正平辯稱其所為如附
      表(二)之五不動產估價每坪為三十八萬元，並不偏高云云。惟查被告張正平於調
      查筆錄中（見卷第二十六頁起）供稱，有關以附表(二)之五不動產為擔保品，
      向台中縣豐原市信用合作社借款一億一千六百萬元案，其借款人係袁瓊琳、鍾
      劉源、陳美玲、楊慧君，放款承辦人係林隆清，伊曾於八十二年四月二十日，
      由林隆清會同襄理吳炆霖、稽核部經理蔡吉彥前往會勘，再由林隆清填寫審查
      意見、不動產調查報告表，並由會勘人員蓋章認同，再逐級呈報，伊知道該貸
      款案係壬○○所借，雖然借款人袁瓊琳、鍾劉源、陳美玲、楊慧君等月收入未
      超過三萬元，但認為壬○○償債能力良好，故未另表示意見等語，又其於調查
      中亦供稱：陳樹林聲稱渠以五千餘萬元向壬○○購得上開土地等語，顯見其非
      不知悉該等土地之市價。另被告王素琴於偵查中雖辯稱：伊認為每坪估價三十
      八萬元並未偏高云云，然其於調查筆錄中（見卷第二十五頁）供稱：伊知道
      該貸款案係壬○○所借，雖然借款人袁瓊琳、鍾劉源、陳美玲、楊慧君等月收
      入未超過三萬元，但認為壬○○償債能力良好，故未另表示意見等語。而被告
      楊登山於調查筆錄中（見卷第四十三頁）亦供稱：他雖知道借款人袁瓊琳、
      鍾劉源、陳美玲、楊慧君等人之往來實績並非極佳，但他認為抵押品足夠清償
      ，乃蓋章同意等語，足見楊登山非僅書面審查而已，亦知本件貸款係由壬○○
      所借貸之實情。次查，(1)被告陳樹林於調查筆錄中（見卷第五十三頁起）供
      稱：右揭附表(二)之五之不動產他是以五千餘萬元向其舅舅壬○○購得，再以鍾
      劉源、楊慧君、袁瓊琳及其妻陳美玲等人名義向台中縣豐原市信用合作社貸款
      一億一千六百萬元，所貸款項扣除買賣價金外，其餘均交由其舅舅壬○○使用
      ，利息亦由其繳納等語。(2)人頭丁啟澧於調查筆錄中（見卷第五十九頁起）
      供稱：八十二年四月間，陳樹林來找他，說要與其經營發生營運困難之「蕙利
      興業股份有限公司之即右揭附表(二)之五之不動產」，他當時因賦閒在家，即予
       同意。惟他並未出具資金，亦未參與經營，但是陳樹林將上述土地過戶在他
       與陳樹林名下，其後並以之向台中縣豐原市信用合作社申貸一億一千六百萬
       元，款項均由壬○○取用，台中縣豐原市信用合作社職員林隆清，雖有要求
       他在貸款申請書上簽名篕章，但並未向他做徵信調查等語。(3)人頭鍾劉源於
       調查筆錄中（見卷第十三頁起）供稱：本件貸款是陳樹林要求他提供其名
       義向台中縣豐原市信用合作社貸款，他雖予同意，但有關貸款申請書上「審
       查意見欄」所載申請人為營建週轉金需求，申請借款等事項，並非其向台中
       縣豐原市信用合作社人員所為之說明，他亦未提供任何資料給該社人員調查
       ，也沒有至現場會勘等語。再查本件同地段土地，華僑商業銀行及台中區中
       小企業銀行對於同地段土地之貸款每坪僅估為十五萬元（參照附表(三)之三）
       ，此有各該銀行函復之貸款資料可稽。且訊之被告壬○○及陳樹林，均供稱
       雙方就前揭擔保物僅以五千餘萬元成交，然被告壬○○於八十二年初賣給陳
       樹林後，被告陳樹林與壬○○事後卻於八十二年四月間向台中縣豐原市信用
       合作社申貸一億一千六百萬元，顯然台中縣豐原市信用合作社上述各級人員
       對擔保物有高估情形。而該貸款案卻經總經理兼放款審議委員會委員黃士欣
       及放款審議委員會委員謝國欽、賴金池、許瑞松、曾水清等審核通過，准予
       放貸。渠等所辯自不足採信，犯行均堪認定。此外，另據林辰江、羅錫欽、
    曾羅端、曾文慧、曾郁棻、羅碧緞、羅文忠、癸○○、吳秀敏、陳羅彩雲、林羅
    秀蘭、羅寬德、袁瓊琳、鍾劉源、陳美玲、楊慧君等於調查筆錄中供述確係人頭
    屬實，復有如附表(四)、(五)之證物，並有右揭土地登記簿謄本附卷可稽，故綜上所
    述，被告壬○○、辛○○之犯行均堪認定。
三、按刑法第三百四十二條之背信罪及刑法第二百十五條之從事業務者登載不實罪，
    均係屬因身分而成立之罪，其共同實施或教唆幫助者，雖無此項身分，依刑法第
    三十一條第一項規定，仍以共犯論，最高法院二十八年度上字第三○六七號判例
    及八十六年度台上字第五一二五號裁判意旨可資參照。核被告丙○○、丁○○、
    甲○○、乙○○、戊○○等分別就附表壹等案貸款之行為，係犯刑法第三百四十
    二條第一項之背信罪嫌、刑法第二百十五條之從事業務之人，明知為不實之事項
    而登載於其業務上作成之文書，足以生損害於他人罪（按公訴意旨原認足以生損
    害於公眾及他人，惟豐原市農會係屬社團法人，超貸行為所受損者應是該豐原市
    農會之財產利益，農會會員之利益若有受損，亦係連帶反射效應所致，非直接受
    損，是本案要無公眾利益受損之情事，附此敘明，以下各件均同）及刑法第二百
    十六條之行使第二百十五條之文書罪。被告壬○○、癸○○、辛○○雖非農會職
    員，被告壬○○及辛○○亦非豐原市信用合作社之職員，惟被告壬○○、癸○○
    與有此身分及特定關係之被告丙○○、丁○○、乙○○、戊○○等就各該筆貸款
    行為有犯意聯絡及行為分擔，為共同正犯，及被告壬○○及辛○○與有此身分及
    特定關係之豐原市信用合作社承辦人黃士欣、賴金池、謝國欽、許瑞松、曾水清
    、楊登山、魏俊雄、張正平、王衍彬、張益通、蔡吉彥、陳棟樑、王素琴、劉坤
    成、吳炆霖、林昌宏、林隆清、陳勝龍、陳樹林等分別就附表貳(二)之一、三、四
    、五等案之貸款，與承辦人吳炆霖、張正平、張益通、黃士欣、曾水清及張春雄
    、阮玲莉、林瑞柏、張炳炎、張世儒、江仁結就附表貳(二)之二貸款案間分別就各
    該筆貸款行為有犯意聯絡及行為分擔，均為共同正犯。再被告等人於業務登載不
    實後，持以行使，其業務登載不實行為又為行使行為所吸收，不另論罪，應依刑
    法第二百十六條之行使第二百十五條之文書罪論處。又被告等前後有多次違法超
    貸背信及製作業務上不實之審查意見報告而行使該文書等犯行，其犯罪時間緊接
    ，所犯構成要件相同，顯係基於概括之犯意為之，均為連續犯，各應依刑法第五
    十六條連續犯之規定論以一罪，並加重其刑。又被告等所犯上開二罪間，有方法
    結果之牽連關係，為牽連犯，應從一重之刑法第三百四十二條第一項之背信罪論
    處。移送併案被告壬○○、辛○○與豐原市信用合作社承辦人黃士欣、賴金池、
    謝國欽、許瑞松、曾水清、楊登山、魏俊雄、張正平、王衍彬、張益通、蔡吉彥
    、陳棟樑、王素琴、劉坤成、吳炆霖、林昌宏、林隆清、陳勝龍、陳樹林等分別
    就承辦貸放之附表貳(二)之一、三、四、五等案，與承辦人吳炆霖、張正平、張益
    通、黃士欣、曾水清及張春雄、阮玲莉、林瑞柏、張炳炎就承辦貸放之附表貳(二)
之二貸款案達成「分散貸款、集中使用」並高估擔保物價值違法超貸之犯行（台
    灣台中地方法院檢察署檢察官八十四年度偵字第一六八一九號、八十五年度偵字
    第一○九○三號），因與起訴部分有連續犯之裁判上一罪關係，為起訴效力所及
    ，應予併審，附此敘明。至移送併案之八十四年度偵字第三八一三號偽造文書案
    件，乃告訴人蔡春霖指述被告壬○○及辛○○為逃避債權人追償，有辦理假買賣
    涉有偽造文書一案，核與本件無關；又八十四年度偵字第五七一一號有關案外人
    邱忠賢透過被告乙○○、戊○○獲貸案，其犯罪手法核與本件不同；又八十四年
    度偵字第一三五五三號有關案外人湯紹洪透過被告辛○○向豐原市農會違法貸款
    案、八十六年度偵字第五○一六號有關告訴人庚○○告訴被告丁○○、丙○○、
    辛○○、壬○○、癸○○等為達借貸目的，涉有偽造庚○○印章以偽造借據、並
    持以辦理本件貸款一事，因告訴人庚○○供述先前有向辛○○允諾借用作為借款
    人頭，無法提出證據供查證當時有與被告壬○○、癸○○約定應先辦理不動產過
    戶後始得借用為人頭一事，其指述即乏證據證明，又被告丁○○、丙○○、辛○
    ○、壬○○、癸○○等亦均否認其事，上開併案部分均核與本件無裁判上一罪之
    關係，自應退還由檢察官另行偵辦。爰審酌被告丙○○、丁○○、乙○○、戊○
    ○等任職於豐原市農會承辦放款徵信、審核、核貸業務之人，理應立豐原市信用
    合作社之立場，謀取該社之最大利益，並持平審核放款，不應有個別差異而致損
    及農會之財產或利益，然其等竟任意曲解豐原市農會放款準則之涵意，只因被告
    壬○○所經營之事業於當時係財大勢大，竟捐棄自己應謹慎審核放款，為豐原市
    農會之利益衡量之立場，而迎合被告壬○○之意欲，高估其擔保品之價值，以致
    超貸，置農會之財產利益於不可預測之減損風險中，嗣被告壬○○果無法如期繳
    納貸款利息，除大華戲院舊址貸款案、豐臣蓮園貸款案及附表(二)之二之貸款案外
    ，雖經豐原市農會及豐原市信用合作社向本院民事執行處聲請實施強制執行拍賣
    抵押物，迄今仍未能完全收回本息；相較於一般人向金融機構申請貸款，多經錙
    銖必較，嚴格審核放款，未必能如願貸得擬貸金額而言，其等行為足以非難，不
    言而諭，又被告丙○○初任總幹事一職，猶未審慎遵法行事率意核貸，致生農會
    受損，及被告丁○○歷任總幹事多年秘書，未善盡襄助勸誡之職，任由經驗未足
    之新任總幹事即被告丙○○蕭規曹隨，致事端擴大，殊值歸咎，又被告乙○○及
    戊○○雖知法犯法，惟其顧慮上級已有核貸共識，無法逆勢而趨意附從，被告壬
    ○○利用金融業者謀利特質，謀己之私，危害社會經濟秩序，被告癸○○為壬○
    ○之妹，當為家族企業經營，與被告辛○○附和壬○○所為，尚非主導者，暨本
    案各筆貸款經豐原市農會及豐原市信用合作社依法聲請法院強制執行，其中大華
    戲院舊址貸款案之擔保物土地，業經該農會承受，而豐臣蓮園貸款案之擔保品因
    出售予第三人嗣已清償本息，惟中興牧場貸款案（本院八十五年度執字第四八二
    七號強制執行事件），僅部分土地經法院拍賣，受償本息違約金合計為三億一千
    八百九十九萬二千三百四十五元，尚有部分擔保品無法拍賣受償，迄八十八年底
    本息損失約三億一千二百一十一萬三千元，而潭子工業區貸款案：經法院拍賣部
    分受償（本院民事執行處以八十五年度執字第九九五九號執行案件），經豐原市
    農會以三拍底價七億二千四百六十一萬元承受，惟本件被告丙○○等於八十二年
    六月二十一日係核貸八億二千九百萬元（部分清償後實貸七億七千三百五十萬元
    ），相較於獲償六億九千二百一十六萬一千四百九十一元（已扣除執行費等），
    至附表貳部分尚經本院執行拍賣中，日後或能取償若干債權，對豐原市信用合作
    財產利益之損害當可減低，惟渠於違法超貸時已致豐原市農會及豐原市信用合作
    社受有貸款金額無法全數受償及設定之抵押權無法滿足實現之損害，縱事後有部
    分損害獲得填補，並不因此解免渠等已成立之犯行，渠等犯罪之動機、目的、手
    段、所生危害、犯後態度等一切情狀，各量處如主文所示之刑，以資懲戒。又被
    告辛○○因私誼代覓人頭，僅為居間送件者，本案既係壬○○與上開金融業者先
    行達成貸放共識，委由辛○○出面辦理申貸手續，並非主導者，本院審酌其素行
    尚佳，未曾受有期徒刑以上之刑之宣告，有台灣台中地方法院檢察署刑案資料查
    註紀錄表及本院被告全國前案紀錄表附卷可稽，且身罹重病，經此調查、偵、審
    程序，應足啟警惕，應無再犯之虞，認前開對其宣告之刑，以暫不執行為適當，
    爰併宣告緩刑四年，以啟自新。
貳、無罪部分：（被告己○○部分）
一、公訴意旨略以：被告己○○為豐原市農會之徵信調查員，因被告壬○○及癸○○
    於八十年十二月十二日，以林章詮所有坐落於豐原市○○段六六六、六六七、七
    四三、七五四等四筆土地及豐原市市○街三十九號建物（面積一八三. 二一平方
    公尺）為擔保物，借用人頭李伯本、羅寬德、陳樹林、林榮秋、陳樹森、林張菊
    、羅文瑞等人名義，向豐原市農會設定本金最高限額二億四千萬元，實際貸款二
    億元，豐原市農會總幹事林益昭乃指示秘書丁○○、信用部主任甲○○轉指示承
    辦人乙○○、及徵信調查人員戊○○共同基於損害該農會利益之概括犯意，配合
    違法放貸，於八十年十二月十九日准貸，期限二年至八十二年十二月十九日止，
    嗣上述貸款案於期滿之後，壬○○再指示辛○○前往豐原市農會辦理續借，彼時
    被告己○○擔任該續貸案之徵信調查員，未遵守農會放款徵信之相關規定，竟基
    於共同損害農會利益之意圖，明知借款人李伯本、陳樹林、陳樹森、林張菊並未
    在台中縣神岡鄉經營運動器材工廠而購買土地，竟於業務上所製作之借貸款申請
    書之調查意見欄上簽註申請人在神岡鄉經營運動器材工廠，現因購買土地向本會
    申請貸款等，又明知借款人羅寬德並未因購買土地而提出貸款、借款人林榮秋並
    未在私人公司任職副理，亦未因投資土地而提出貸款，及借款人羅文瑞長期在國
    外，並未在豐原市開設網球拍工廠，亦未因購買土地而提出貸款，竟於業務上所
    製作之文書借款申請書之調查意見欄上簽註記載不實之申請事項，亦明知該貸款
    案係壬○○、癸○○借用人頭李伯本等名義貸款，實際係壬○○、癸○○生意週
    轉之用，且未經估價程序，逕以八十年十二月十八日初貸之反推算資料為憑，以
    前述反推算方式高估擔保物價值並予登載，呈由放款承辦人戊○○及信用部主任
    甲○○、秘書丁○○、總幹事丙○○等逐級核示，其違背其任務，於展貸申請書
    為業務上登載不實事項，呈請逐級審核展貸，於八十二年十二月三十日准予續貸
    二千萬元，足生損害於農會，亦涉有刑法第二百十六條、第二百十五條行使業務
    上登載不實罪、第三百四十二條之背信罪嫌云云。
二、公訴人認被告己○○涉有上開犯行，無非以大華戲院舊址案之展貸申請書為己○
    ○所製作，其上不實記載借款人資料、反推算高估擔保物價值並有己○○私章為
    論據。惟按犯罪事實應依證據認定之，無證據不得推定其犯罪事實，刑事訴訟法
    第一百五十四條定有明文，是以認定不利於被告之事實，須依積極證據，苟積極
    證據不足為不利於被告事實之認定時，即應為有利於被告之認定，更不必有何有
    利之證據，此有最高法院三十年上字第八一六號判例可資參照。次按刑法第二百
    十五條之從事業務者登載不實事項於業務上文書罪，乃須從事業務之人，明知不
    實之事項，而故意登載於其業務上作成之文書，且足以生損害於公眾或他人者始
    足構成。復按刑法背信罪之成立，乃以處理他人事務之人，有意圖自己或第三人
    得不法利益，或圖加損害於本人之意思，而故為違背其任務之行為為要件最高法
    院二十二年上字第三五三七號、三十年上字第一二一０號判例亦著有明文可稽。
    訊據被告己○○堅決否認有上開犯行，辯稱有關大華戲院舊址貸款案於續借換單
    時，伊職司農村青年創業貸款業務，至壬○○於八十二年十二月間前來豐原市農
    會辦理貸款展期手續，本應由農會徵信承辦人員即被告戊○○辦理，惟當時因戊
    ○○業務繁忙，故戊○○乃商請被告己○○幫忙填寫大華戲院舊址貸款案之展期
    申請書，並指示伊僅需依照原貸款申請資料代為抄錄即可，原屬戊○○應繕寫之
    文件，伊既為繕寫故蓋章表明，並無不法云云。經查，戊○○於八十二年十二月
    間因乙○○公務繁忙，其適代理乙○○而辦理該貸款案之展期借貸，己○○純係
    受託代為抄寫，並未實際進行審查申貸人資格及勘估擔保物程序，毋庸於調查意
    見書蓋章等情，經本院隔離訊問，被告己○○與同案被告戊○○、乙○○所供情
    節相吻，是被告己○○於受戊○○之請託代為繕寫相關文件之過程，根本無權亦
    無從審核羅文瑞等人之辦理貸款展期手續是否與有關規定相符，被告己○○既僅
    類於戊○○手足之延長，而屬抄謄膳寫之機關，自始至終就上述貸款之展期續貸
    辦理過程均無置喙之餘地，乃基於同事情誼撥冗代勞，尚難認被告己○○有何違
    背職務可言，復參以大華戲院舊址貸款案所附展貸申請書七份，其中一份未經被
    告己○○蓋章，且展貸時就擔保物之估價，乃附錄被告戊○○於八十年十二月間
    初貸所估價之資料，其上仍為被告戊○○調查及被告乙○○主辦並用印其上等節
    ，有該貸款案調查卷可稽，益證被告己○○所辯僅係受託代繕，並無背信或業務
    上登載不實，自非權屬無憑；此外復無其他證據足認被告己○○有何背信或行使
    業務上登載不實之犯行，自應為被告己○○無罪之諭知，以免冤抑。
參、被告甲○○公訴不受理部分：
一、公訴意旨如附件起訴書所載。
二、按被告死亡者，應諭知不受理之判決，並得不經言詞辯論為之，刑事訴訟法第三
    百零三條第五款、第三百零七條，分別定有明文。經查本件被告甲○○業於民國
    八十四年二月五日死亡，此有死亡證明書一紙附卷可稽。依照上開說明，爰不經
    言詞辯論，諭知不受理之判決。
據上論斷，應依刑事訴訟法第二百九十九條第一項前段、第三百零一條、第三百零三
條第五款、第三百零七條，刑法第二十八條、第五十六條、第二百十六條、第二百十
五條、第三百四十二條第一項、第五十五條、第七十四條第一款，罰金罰鍰提高標準
條例第一條前段，判決如主文。
本案經檢察官林豐文到庭執行職務。
中      華      民      國      八十九      年    十一  月    二十四    日
                法  官  張惠立
右正本證明與原本無異。
如不服本判決，應於送達後十日內向本院提出上訴狀(須附繕本)，上訴於台灣高等
法院台中分院。
                                        書記官
中      華      民      國      八十九      年    十一  月    二十八    日
附錄論罪科刑法條刑法第二百十五條：
從事業務之人，明知為不實之事項而登載於其業務上作成之文書，足以生損害於公眾
或他人者，處三年以下有期徒刑、拘役或五百元以下罰金。
刑法第二百十六條：行使第二百十條至第二百十五條之文書者，依偽造、變造文書或
登載不實事項或使登載不實事項之規定處斷。
刑法第三百四十二條第一項：為他人處理事務，意圖為自己或第三人不法之利益或損
害本人之利益，而為違背其任務之行為，致生損害於本人之財產或其他利益者，處五
年以下有期徒刑、拘役或科或併科一千元以下罰金。
附表壹之甲(一)
一、以林章銓所有坐落於豐原市○○段六六六、六六七、七四三、七五四地號四筆土
    地（土地面積共一四一六平方公尺）及豐原市市○街三十九號建物（面積共一八
    三．二一平方公尺）、同市街四十號未辦保存登記之建物一棟為擔保物。申貸借
    得二億元。壬○○於八十三年二月起無力繳息，於八十三年六月間轉賣予第三人
    始清償貸款。
┌───┬────┬────┬────┬─────┬─────┬─────
│借款人│備註    │貸款金額│貸款日期│貸款到期日│展貸日    │最後繳息日
├───┼────┼────┼────┼─────┼─────┼─────
│李伯本│        │二千萬元│80.12.19│82.12.19  │82.12.27  │83.01.27
│      │        │        │        │          │准貸      │
│      │        │        │        │          │          │
│      │        │        │        │          │82.12.28  │
│      │        │        │        │          │始申請展貸│
│      │        │        │        │          │          │
├───┼────┼────┼────┼─────┼─────┼─────
│羅寬德│        │三千萬元│80.12.19│82.12.19  │82.12.27  │83.01.27
│      │        │        │        │          │准貸      │
│      │        │        │        │          │          │
│      │        │        │        │          │82.12.28  │
│      │        │        │        │          │始申請展貸│
│      │        │        │        │          │      │
├───┼────┼────┼────┼─────┼─────┼─────
│陳樹林│82.12.12│三千萬元│80.12.19│82.12.19  │82.12.27  │83.01.27
│      │申貸時不│        │        │          │准貸      │
│      │具會員資│        │        │          │          │
│      │格      │        │        │          │82.12.28  │
│      │        │        │        │          │始申請展貸│
│      │        │        │        │          │          │
├───┼────┼────┼────┼─────┼─────┼─────
│林榮秋│82.12.12│三千萬元│80.12.19│82.12.19  │82.12.27  │83.01.27
│      │申貸時不│        │        │          │准貸      │
│      │具會員資│        │        │          │          │
│      │格      │        │        │          │82.12.28  │
│      │        │        │        │          │始申請展貸│
│      │82.12.18│        │        │          │          │
│      │展貸時已│        │        │          │          │
│      │出豐原市│        │        │          │          │
│      │不可展貸│        │        │          │          │
├───┼────┼────┼────┼─────┼─────┼─────
│羅文瑞│82.12.12│三千萬元│80.12.19│82.12.19  │82.12.27  │83.01.27
│      │申貸時不│        │        │          │准貸      │
│      │具會員資│        │        │          │          │
│      │格      │        │        │          │82.12.28  │
│      │        │        │        │          │始申請展貸│
│      │        │        │        │          │          │
│      │        │        │        │          │          │
├───┼────┼────┼────┼─────┼─────┼─────
│陳樹森│        │三千萬元│80.12.19│82.12.19  │82.12.27  │83.01.27
│      │        │        │        │          │准貸      │
│      │        │        │        │          │          │
│      │        │        │        │          │82.12.28  │
│      │        │        │        │          │始申請展貸│
│      │        │        │        │          │          │
├───┼────┼────┼────┼─────┼─────┼─────
│林榮秋│82.12.12│三千萬元│80.12.19│82.12.19  │82.12.27  │83.01.27
│      │申貸時不│        │        │          │准貸      │
│      │具會員資│        │        │          │          │
│      │格      │        │        │          │82.12.28  │
│      │        │        │        │          │始申請展貸│
│      │82.12.29│        │        │          │          │
│      │始申請入│        │        │          │          │
│      │會      │        │        │          │          │
│      │        │        │        │          │          │
└───┴────┴────┴────┴─────────────────
壹之乙：中興畜牧場貸款案。
（一）、81.08.03辦理抵押權設定，以癸○○所有坐落於新社鄉○○段水井子小段
        3-2、3-3、3-4、3-12、3-13、3-14地號土地及坐落於新社鄉○○○段337、
        337-2、338、339、339-3、340、341、346、347、250等地號土地及新社鄉
        ○○街四八之一號（建號2、3、4、5、6、7、8、9、10、11、12、13、57、
        58、59、60、61、62、268號）貸得二億五千萬元。
（二）、81.08.03辦理抵押權設定，以癸○○所有坐落於新社鄉○○段水井子小段
        3-2、3-3、3-4、3-12、3-13、3-14地號土地及坐落於新社鄉○○○段337、
        337-2、338、339、339-3、340、341、346、347、250等地號土地及新社鄉
        ○○街四八之一號（建號2、3、4、5、6、7、8、9、10、11、12、13、57、
        58、59、60、61、62、268號、增加56）貸得三億六千萬元。
（三）、81.11.26辦理抵押權設定，以癸○○所有坐落於新社鄉○○段水井子小段
        3-2、3-3、3-4、3-12、3-13、3-14地號土地及坐落於新社鄉○○○段337、
        337-2、338、339、339-3、340、341、346、347、250等地號土地及新社鄉
        ○○街四八之一號（建號1、2、3、4、5、6、7、8、9、10、11、12、13、
        56、57 、58、59、60、61、62、268號）貸得六億元。
（四）、82.06.21辦理抵押權設定，以癸○○所有坐落於新社鄉○○段水井子小段
        3-2、3-3、3-4、3-12、3-13、3-14地號土地及坐落於新社鄉○○○段337、
        337-2、338、339、339-3、340、341、346、347、250等地號土地及新社鄉
        ○○街四八之一號（建號2、3、4、5、6、7、8、9、10、11、12、13、57、
        58、59、60、61、62、268號）、增加七分段十分小段65-2、65、68-13、
        68-14、68-2、68-3、68-4、68-5、68地號土地。設定最高限額七億二千萬
        元，實貸五億九千五百萬元。債務人：除癸○○外，增加羅立勝、林欣穎。
（五）、本院民事執行處以八十五年度執字第四八二七號執行，本金、利息及違約金
        受償三億一千八百九十九萬二千三百四十五元。
┌───┬────┬────┬────┬─────┬─────┐
│借款人│備註    │貸款金額│貸款日期│貸款到期日│最後繳息日│
├───┼────┼────┼────┼─────┼─────┤
│曾水清│與曾文慧│四千五百│81.08.06│83.08.06  │83.02.06  │
│      │為同戶家│萬元    │        │          │          │
│      │屬      │        │        │          │          │
│      │        │        │        │          │          │
│      │        │        │        │          │          │
├───┼────┼────┼────┼─────┼─────┤
│癸○○│        │四千五百│81.08.06│83.08.06  │83.02.06  │
│      │        │萬元    │        │      │          │
│      │        │        │        │          │          │
│      │        │        │        │          │          │
│      │        │        │        │          │          │
├───┼────┼────┼────┼─────┼─────┤
│壬○○│        │四千五百│81.08.06│83.08.06  │83.02.06  │
│      │        │萬元    │        │          │          │
│      │        │        │        │          │          │
│      │        │        │        │          │          │
│      │        │        │        │          │          │
├───┼────┼────┼────┼─────┼─────┤
│辛○○│        │三千萬元│81.08.06│83.08.06  │83.02.06  │
│      │        │        │        │          │          │
│      │        │        │        │          │          │
│    │        │        │        │          │          │
│      │        │        │        │          │          │
├───┼────┼────┼────┼─────┼─────┤
│吳秀敏│與癸○○│四千五百│81.08.06│83.08.06  │83.02.06  │
│      │為同戶家│萬元    │        │          │          │
│      │屬      │        │        │          │          │
│      │        │        │        │          │          │
│      │        │        │        │          │          │
├───┼────┼────┼────┼─────┼─────┤
│曾文慧│與曾水清│四千五百│81.08.06│83.08.06  │83.02.06  │
│      │為同戶家│萬元    │        │          │          │
│      │屬      │        │        │          │          │
│      │        │        │        │          │          │
│      │        │        │        │          │          │
├───┼────┼────┼────┼─────┼─────┤
│曾郁棻│81.7.31 │四千五百│81.08.06│83.08.06  │83.02.06  │
│      │申貸時非│萬元    │        │          │          │
│      │會員，81│        │        │          │          │
│      │08.07始 │        │        │          │          │
│      │申貸    │        │        │          │          │
├───┼────┼────┼────┼─────┼─────┤
│陳樹森│        │一千五百│81.08.06│83.08.06  │83.01.30  │
│      │        │萬元    │        │          │          │
│      │        │        │        │          │          │
│      │        │        │        │          │          │
│      │        │        │        │          │          │
├───┼────┼────┼────┼─────┼─────┤
│鐘劉源│81.11.23│四千五百│81.11.26│83.11.26  │83.01.30  │
│      │申貸時非│萬元    │        │          │          │
│      │會員，於│        │        │          │          │
│      │81.11.25│        │        │          │          │
│      │始申請  │        │        │          │          │
├───┼────┼────┼────┼─────┼─────┤
│袁瓊琳│        │四千五百│81.11.26│83.11.26  │83.01.30  │
│      │        │萬元    │        │          │          │
│      │        │        │        │          │          │
│      │        │        │        │          │          │
│      │        │        │        │          │          │
├───┼────┼────┼────┼─────┼─────┤
│廖天鏗│81.11.23│四千五百│81.11.26│83.11.26  │83.01.30  │
│      │申貸時非│萬元    │  │          │          │
│      │會員，81│        │        │          │          │
│      │.11.25始│        │        │          │          │
│      │入會    │        │        │          │          │
├───┼────┼────┼────┼─────┼─────┤
│張金容│81.11.23│四千五百│81.11.26│83.11.26  │83.01.30  │
│      │申貸時非│萬元    │        │          │          │
│      │會員，81│        │        │          │          │
│      │.11.25始│        │        │          │          │
│      │入會    │        │        │          │          │
├───┼────┼────┼────┼─────┼─────┤
│羅立勝│82.06.26│五千萬元│82.06.19│          │83.01.26  │
│      │始申貸  │        │        │          │          │
│      │        │        │        │          │          │
│      │        │        │        │          │          │
├───┼────┼────┼────┼─────┼─────┤
│林欣穎│        │五千萬元│82.06.19│          │83.01.30  │
│      │        │        │        │          │          │
│      │        │        │        │          │          │
│      │        │        │        │          │          │
│      │        │        │        │          │          │
└───┴────┴────┴────┴───────────┘
壹之丙、潭子工業區貸款案：
（1）以癸○○所有坐落於台中縣潭子鄉○○段一九八、一九八之一、一九八之二、
     一九八之三、一九八之四、一九八之八、一九八之十一、一九八之十二、一九
     八之十三、一九八之十四、一九八之十五、一九八之十六、一九八之十七、一
     九八之十八、一九八之十九、一九九、二○○之一、二○一之二、二○一之三
     、二○一之四、二○一之五、二○一之九、二○二之七、二○二之九、二○二
     之十、二○二之十一、四六五、五五五之五、二○六之七（八十二年一月九日
     始增列為擔保物）、二○一之一（八十二年六月二十一日始增列為擔保物）等
     地號土地（面積共二五九三平方公尺）及台中縣潭子鄉○○路○段一五三號建
     物三棟（建號一○二、一四三、六六三、六六四、一三○○，面積共八三五五
     ．三六平方公尺）作為擔保物。
（2）借款人：林耿銅、楊妲姬、張蘇美世、林張菊、林羅秀蘭、王嵩、張資宜、羅
     秀琴、鄭炳錫、鄧正鋒、陳羅彩雲、羅碧緞（八十一年十一月五日申貸，其中
     借款人林耿銅於八十三年五月二十五日刪除）、林金土、李伯本、莊羅英淑、
     楊慧均、羅寬德、林金洲（八十二年一月九日申貸）、楊豔麗、張靜分（八十
     二年六月十七日申貸）、庚○○（八十二年十二月十七日申貸）。
（3）借貸五億八千元、增貸為八億二千萬元、增貸為九億四千萬元（其中張靜分貸
     款額四千九百五十萬元已於八十二年十二月十四日償還，另庚○○於八十二年
     十二月三十一日償還六百萬元，故實際貸款為七億七千三百五十萬元）。
（4）備註：於借款時均屬同戶口名簿內之同戶家屬
     「陳樹森（中興畜牧場貸款案及大華戲院舊址貸款案借款人）、陳樹林（豐臣
       蓮園貸款案借款人）、陳羅彩雲（潭子工業區貸款案借款人）」、「楊妲姬
       、壬○○」、「羅秀琴、羅寬德」
┌───┬────┬────┬────┬─────┬─────┐
│借款人│備註    │貸款金額│貸款日期│貸款到期日│最後繳息日│
├───┼────┼────┼────┼─────┼─────┤
│林耿銅│        │三千七百│81.11.16│83.11.16  │83.02.16  │
│      │        │萬元    │        │          │          │
│      │        │        │        │          │          │
│      │        │        │        │          │          │
├───┼────┼────┼────┼─────┼─────┤
│楊妲姬│與壬○○│二千五百│81.11.16│83.11.16  │83.02.16  │
│      │為同戶家│萬元    │        │          │          │
│      │屬      │        │        │          │          │
│      │        │        │        │          │          │
├───┼────┼────┼────┼─────┼─────┤
│張蘇美│        │四千三百│81.11.16│83.11.16  │83.02.16  │
│世    │        │萬元    │        │          │          │
│      │        │        │        │          │          │
│      │        │        │        │          │          │
├───┼────┼────┼────┼─────┼─────┤
│林張菊│        │一千五百│81.11.16│83.11.16  │83.02.16  │
│      │        │萬元    │        │          │          │
│      │        │        │        │          │          │
│      │        │        │        │          │          │
├───┼────┼────┼────┼─────┼─────┤
│林羅秀│        │四千五百│81.11.16│83.11.16  │83.02.16  │
│蘭    │        │萬元    │        │          │          │
│      │        │        │        │          │          │
│      │        │        │        │          │          │
├───┼────┼────┼────┼─────┼─────┤
│王嵩  │        │四千五百│81.11.16│83.11.16  │83.02.16  │
│      │        │萬元    │        │          │          │
│      │        │        │        │          │          │
│      │        │        │        │          │          │
├───┼────┼────┼────┼─────┼─────┤
│張資宜│        │四千五百│81.11.16│83.11.16  │83.02.16  │
│      │        │萬元    │        │          │          │
│      │        │        │        │          │          │
│      │        │        │        │          │          │
├───┼────┼────┼────┼─────┼─────┤
│羅秀琴│        │四千五百│81.11.16│83.11.16  │83.02.16  │
│      │        │萬元    │        │          │          │
│      │        │        │        │          │          │
│      │        │        │        │          │          │
├───┼────┼────┼────┼─────┼─────┤
│鄭炳錫│        │四千五百│81.11.16│83.11.16  │83.02.16  │
│      │        │萬元    │        │          │          │
│      │        │        │        │          │          │
│      │        │        │        │          │          │
├───┼────┼────┼────┼─────┼─────┤
│鄧正鋒│        │四千五百│81.11.16│83.11.16  │83.02.16  │
│      │        │萬元    │        │          │          │
│      │        │        │        │          │          │
│      │        │        │        │          │          │
├───┼────┼────┼────┼─────┼─────┤
│陳羅彩│        │四千五百│81.11.16│83.11.16  │83.02.16  │
│雲    │        │萬元    │        │          │          │
│      │        │        │        │          │          │
│      │        │        │        │          │          │
├───┼────┼────┼────┼─────┼─────┤
│羅碧緞│        │四千五百│81.11.16│83.11.16  │83.02.16  │
│      │        │萬元    │        │          │          │
│      │        │        │        │          │          │
│      │        │        │        │          │          │
├───┼────┼────┼────┼─────┼─────┤
│林金土│        │四千五百│82.01.14│84.01.14  │83.02.14  │
│      │        │萬元    │        │          │          │
│      │        │        │        │          │          │
│      │        │        │        │          │          │
├───┼────┼────┼────┼─────┼─────┤
│李伯本│        │四千五百│82.01.16│84.01.16  │83.02.14  │
│      │        │萬元    │        │          │          │
│      │        │        │        │          │          │
│      │        │        │        │          │          │
├───┼────┼────┼────┼─────┼─────┤
│莊羅英│        │四千五百│82.01.16│84.01.16  │83.02.14  │
│淑    │        │萬元    │        │          │      │
│      │        │        │        │          │          │
│      │        │        │        │          │          │
├───┼────┼────┼────┼─────┼─────┤
│楊慧君│        │四千五百│82.01.16│84.01.16  │83.02.14  │
│      │        │萬元    │        │          │          │
│      │        │        │        │          │          │
│      │        │        │        │          │          │
├───┼────┼────┼────┼─────┼─────┤
│羅寬德│        │一千五百│82.01.16│84.01.16  │83.02.14  │
│      │        │萬元    │        │          │          │
│      │        │        │        │          │          │
│      │        │        │        │          │          │
├───┼────┼────┼────┼─────┼─────┤
│林金洲│  │四千五百│82.01.16│84.01.16  │83.02.14  │
│      │        │萬元    │        │          │          │
│      │        │        │        │          │          │
│      │        │        │        │          │          │
├───┼────┼────┼────┼─────┼─────┤
│楊豔麗│        │五千萬元│82.06.25│84.06.25  │83.02.25  │
│      │        │        │        │          │          │
│      │        │        │        │          │          │
│      │        │        │        │          │          │
├───┼────┼────┼────┼─────┼─────┤
│張靜分│82.12.14│五千萬元│82.06.25│84.06.25  │82.12.14  │
│      │償還4950│        │        │          │          │
│      │萬元    │        │        │          │          │
│      │        │        │        │          │          │
├───┼────┼────┼────┼─────┼─────┤
│庚○○│82.12.31│四千九百│82.12.20│84.12.20  │82.12.31  │
│      │已償還  │五十萬元│        │          │          │
│      │600萬元 │        │        │          │          │
│      │        │        │        │          │          │
└───┴────┴────┴────┴───────────┘
附表壹之丁：豐臣蓮園貸款案。
一、82.08.17以莊正義所有（82.08.23始辦理所有權移轉登記）坐落於台中縣豐原市
    ○○段10-4、224-2、226-2、226-3、227-2地號五筆土地（土地面積共3887.34
    平方公尺）、216-1、217-1、219-1、223-1、224-1、225-1、226-1等地號土地
    。83.03.02辦理保證人增列莊正義、壬○○。
二、貸款金額二億元（設定最高限額二億四千萬元）。
┌───┬────┬────┬────┬─────┬─────┐
│借款人│備註    │貸款金額│貸款日期│貸款到期日│最後繳息日│
├───┼────┼────┼────┼─────┼─────┤
│黃林秀│        │五千萬元│82.08.20│84.08.20  │83.02.06  │
│李    │        │        │        │          │          │
│      │        │        │        │          │          │
│      │        │        │        │          │          │
├───┼────┼────┼────┼─────┼─────┤
│陳仕昇│        │五千萬元│82.08.20│84.08.20  │83.02.06  │
│      │        │        │        │          │          │
│      │        │        │        │          │          │
│      │        │        │        │          │          │
├───┼────┼────┼────┼─────┼─────┤
│潘啟祥│82.08.30│五千萬元│82.08.20│84.08.20  │83.02.06  │
│      │始入會  │        │        │  │          │
│      │        │        │        │          │          │
│      │        │        │        │          │          │
├───┼────┼────┼────┼─────┼─────┤
│葉焜耀│        │五千萬元│82.08.20│84.08.20  │83.02.06  │
│      │        │        │        │          │          │
│      │        │        │        │          │          │
│      │        │        │        │          │          │
└───┴────┴────┴────┴───────────┘
附表貳：
(一)之一案號與被告對照表
１八十四年度偵字第一三一五三號  移送被告  (1)吳炆霖(2)林昌宏(3)林隆清(4)張春雄
                                          (5)陳勝龍
２八十四年度偵字第一三五五四號  移送被告  (1)張益通(2)劉坤成(3)魏俊雄
３八十四年度偵字第一四三三八號  移送被告  (1)王素琴(2)阮玲莉(3)張正平(4)陳棟樑
                                          (5)蔡吉彥
４八十四年度偵字第一六八一九號  移送被告  (1)許瑞松(2)黃士欣(3)賴金池(4)謝國欽
                                          (5)壬○○
５八十四年度偵字第一六八三六號  移送被告  (1)王衍彬(2)林瑞柏(3)張炳炎(4)曾水清
６八十五年度偵字第一○九○三號  移送被告  (1)黃士欣(2)賴金池(3)謝國欽(4)許瑞松
                                          (5)林瑞柏(6)張炳炎(7)曾水清(8)楊登山
                                          (9)魏俊雄(10)張正平王衍彬張益通
                                          蔡吉彥陳棟樑阮玲莉王素琴
                                          劉坤成吳炆霖林昌宏林隆清
                                      陳勝龍張春雄壬○○張世儒
                                          辛○○
７八十五年度偵字第二二五二八號  移送被告  (1)陳樹林(2)江仁結
(一)之二偵查卷宗案號編碼序號對照表
代  碼    卷      宗      案        號
        八十四年度偵字第一三一五三號
 之1    八十三年度他字第一一八六號
 之2    八十三年度他字第一五三一號
 之3    八十四年度他字第九三號
 之4    八十四年度他字第二五八號
 之5    八十四年度他字第二七五號
 之6    八十四年度他字第四七五號
 之7    八十三年度他字第一三一五三號等他案卷宗
        八十四年度偵字第一三五五四號
        八十四年度偵字第一四三三八號
        八十四年度偵字第一六八一九號
        八十四年度偵字第一六八三六號
        八十五年度偵字第一○九○三號
        八十五年度偵字第二二五二八號
(二)之一
以坐落於豐原市○○段二六二（一六．三三坪）、二六四（共三三五．四七坪）地號
二筆土地（土地共三五一．八坪）及豐原市○○路三三○號建物（共四○二．二五坪
）貸款一億元。
┌───┬────┬────┬────┬─────┬─────┬─────
│借款人│還款能力│貸款金額│貸款日期│貸款到期日│最終繳息日│積欠利息情
├───┼────┼────┼────┼─────┼─────┼─────
│(1)    │        │一千萬元│七十九年│八十四年七│八十三年五│未還
│壬○○│        │        │七月十六│月二十二日│月二十二日│
│      │        │        │日申請，│          │          │
│      │        │        │七十九年│          │          │
│      │        │        │八月二十│          │          │
│      │        │        │二日放款│          │          │
│      │        │        │審議委員│          │          │
│      │        │        │會通過，│          │          │
│      │        │        │七十九年│          │          │
│      │        │        │八月二十│          │          │
│      │        │        │四日初貸│          │          │
│      │        │        │九百萬元│          │          │
│      │        │        │，八十一│          │          │
│      │        │        │年七月二│          │          │
│      │        │        │十二日增│          │          │
│      │        │        │為一千萬│          │          │
│      │        │        │元。    │          │          │
├───┼────┼────┼────┼─────┼─────┼─────
│(2)    │        │四千五百│七十九年│八十五年八│八十三年五│未還
│林辰江│        │萬元    │七月十六│月十六日  │月六日    │
│（為羅│        │        │日申請，│          │          │
│文雄之│        │        │七十九年│          │          │
│妻）  │        │        │七月十八│          │          │
│      │        │        │日放款審│          │          │
│      │        │        │議委員會│          │          │
│      │        │        │通過，七│          │          │
│      │        │        │十九年八│          │          │
│      │        │        │月十日初│          │          │
│      │        │        │貸四千五│          │          │
│      │        │        │百萬元，│          │          │
│      │        │        │八十二年│          │          │
│      │        │        │八月六日│          │          │
│      │        │        │續貸。  │          │          │
├───┼────┼────┼────┼─────┼─────┼─────
│(3)    │        │四千五百│七十九年│八十五年八│八十三年五│未還
│羅錫欽│        │萬元    │七月十六│月十六日  │月六日    │
│（為羅│        │        │日申請，│          │          │
│文雄之│        │        │七十九年│          │          │
│子）  │        │        │七月十八│          │          │
│      │        │        │日放款審│          │          │
│      │        │        │議委員會│          │          │
│      │        │        │通過，七│          │          │
│      │        │        │十九年八│          │          │
│      │        │        │月四日初│          │          │
│      │        │        │貸四千五│          │          │
│      │        │        │百萬元，│          │          │
│      │        │        │八十二年│          │          │
│      │        │        │八月六日│          │          │
│      │        │        │續貸。  │          │          │
├───┼────┼────┼────┼─────┼─────┴─────
│主  辦│副理及襄│經    理│會    勘│簽      辦│總經理及放款審核委員會
│      │理      │        │        │          │
├───┼────┼────┼────┼─────┼───────────
│吳炆霖│副理    │魏俊雄  │黃士欣  │          │總經理黃士欣
│      │吳振邦（│        │        │          │
│      │另行分案│        │        │          │放審委員
│      │偵辦）  │        │        │          │賴金池 林銀河  陳錫彰
│      │        │        │        │          │郭雲祥 黃士欣 （除黃士
│      │        │        │        │          │賴金池外，其餘另行分案
│      │        │        │        │          │）
├───┴─┬──┴───┬┴────┴─┬───┴────┬──────
│本件貸款土│附近他行庫估│ 貸 款 行 庫  │                │
│地估價    │價          │              │                │
├─────┼──────┼───────┼────────┼──────
│每坪六十一│(1)三十五萬元│(1)中國國際商業│                │
│萬元      │            │銀行          │                │
│          │            │              │                │
│          │(2)三十五萬元│(2)上海商業銀行│                │
└─────┴──────┴───────┴────────┴──────
(二)之二
以潭子鄉○○○段一三○之六（所有權人原為吳燈全，後來過戶為癸○○及林張菊所
有，持分各二分之一，地目田，計一○一一．二五坪）、一二一之八九（所有權人原
為劉森池、吳長錡，後來過戶為癸○○所有，地目建，計一五三．○六坪）、一三一
之一（所有權人原為吳燈全，後來過戶為癸○○所有，地目田，計六五．三四坪）、
一二八之三五（所有權人原為吳長錡，後來過戶為壬○○所有，地目田，計六．九五
坪）等地號土地貸款借一億五千萬元案件。
┌───┬────┬────┬────┬─────┬─────┬─────
│借款人│還款能力│貸款金額│貸款日期│貸款到期日│最終繳息日│積欠利息情
├───┼────┼────┼────┼─────┼─────┼─────
│林張菊│月入五萬│一千五百│八十一年│八十四年九│八十三年四│八十三年六
│（建新│元      │萬元    │九月十九│月十九日  │月十九日  │十八日清償
│公司採│        │        │日      │          │          │
│購）  │        │        │        │          │          │八十三年八
│      │        │        │        │          │          │日繳清利息
├───┼────┼────┼────┼─────┼─────┼─────
│曾羅端│無收入  │四千五百│八十一年│八十四年九│八十三年四│八十三年六
│（為羅│        │萬元    │九月十九│月十九日  │月十九日  │十八日清償
│文雄堂│        │        │日      │          │          │
│妹，曾│        │        │        │          │          │八十三年八
│水清配│        │        │        │          │          │日繳清利息
│偶）  │        │        │        │          │          │
├───┼────┼────┼────┼─────┼─────┼─────
│曾文慧│無收入  │四千五百│八十一年│八十四年九│八十三年四│八十三年六
│（為羅│        │萬元    │九月十九│月十九日  │月十九日  │十八日清償
│文雄外│        │        │日      │          │          │
│甥女，│        │        │        │          │          │八十三年八
│曾文清│        │        │        │          │          │日繳清利息
│次女）│        │        │        │          │          │
├───┼────┼────┼────┼─────┼─────┼─────
│曾郁棻│任職公會│四千五百│八十一年│八十四年九│八十三年四│八十三年六
│（為羅│月入二萬│萬元    │九月十九│月十九日  │月十九日  │十八日清償
│文雄外│元      │        │日      │          │          │
│甥女，│        │        │        │          │          │八十三年八
│曾文清│        │        │        │          │          │日繳清利息
│長女）│        │        │        │          │          │
├───┼────┼────┼────┼─────┼─────┴─────
│主  辦│副理及襄│經    理│會    勘│簽      辦│總經理及放款審核委員會
│      │理      │        │        │          │
├───┼────┼────┼────┼─────┼───────────
│吳炆霖│襄理    │張正平  │張益通  │          │總經理黃士欣
│      │阮玲莉  │        │        │          │
│張春雄│        │        │        │          │放審委員
│      │        │        │        │          │謝國欽 林瑞柏 張炳炎
│      │        │        │        │          │曾水清 黃士欣
│      │        │        │        │          │
│      │        │        │        │          │
├───┴─┬──┴───┬┴────┴─┬───┴────┬──────
│本件貸款土│附近他行庫估│ 貸 款 行 庫  │ 交  易  價  格 │
│地估價    │價          │              │                │
├─────┼──────┼───────┼────────┼──────
│每坪三十三│(1)每坪十五萬│(1)台中區中小企│本件貸款土地事後│
│萬元，共一│元          │業銀行        │賣予龍邦建設股份│
│千二百三十│(2)每坪十五萬│(2)世華商業銀行│有限公司時，每坪│
│六點六坪  │元          │              │僅賣十九萬二千元│
└─────┴──────┴───────┴────────┴──────
(二)之三
壬○○以楊姮姬（係壬○○媳婦）所有坐落於新社鄉○○○段四七三之一地號土地（
地目建，計一三八○．九一坪，每坪估價十六萬元）及新社鄉○○段水井子小段一三
三之二三（地目建，計二三八二．一八坪，每坪估價十六萬元）、一三三之二一（地
目建，計一七○一．二六坪，每坪估價十六萬元）、一三三之五（地目建，計一六八
七．六四坪，每坪估價十六萬元）、一二七之三（地目建，計二六四六．二七坪，每
坪估價十六萬元）地號土地、新社鄉○○街四八之五（建號四三，中式平房鋼造一棟
，計一九八．一一坪）、四八之六（建號一四至一七及建號一九，中式平房鋼造五棟
，建號一四為五一五．五五坪，建號一五為二三九．三二坪，建號一六為二二六．九
一坪，建號一七為二三九．三二坪，建號一九為五一．六七坪）、四八之七號（建號
一八，計一二○○．○七坪，以上建物每坪均估為一萬二千元）建物及新社鄉○○段
水井子小段一三一之一、一二七之二、一三○之一、一三○之四、一三三之九、一三
三之一九、一三三之二○與新社鄉○○○段五一一、四七五、四七七、四七六之一、
四七二、四七二之二、四七二之四、四七二之六、四七二之七、四七二之八、五一○
之三、五一○之四、五一○之五、五一○之六、五一○之八等未估價土地共一七二三
七．四五坪，總共二七○三五．七一坪及地上建物為擔保品，以楊姮姬、羅碧緞、羅
文忠、癸○○、吳秀敏、陳羅彩雲、林羅秀蘭、林張菊、羅寬德等人名義申貸借得四
億八千萬元。
┌───┬────┬────┬────┬─────┬─────┬─────
│借款人│還款能力│貸款金額│貸款日期│貸款到期日│最終繳息日│積欠利息情
├───┼────┼────┼────┼─────┼─────┼─────
│楊姮姬│        │六千萬元│八十二年│八十五年一│八十三年二│未還
│（為羅│  │        │一月六日│月六日    │月六日    │
│文雄媳│        │        │（申請日│          │          │
│婦）  │        │        │期八十一│          │          │
│      │        │        │年十二月│          │          │
│      │        │        │十七日，│          │          │
│      │        │        │八十一年│          │          │
│      │        │        │十二月二│          │          │
│      │        │        │十八日審│          │          │
│      │        │        │核）    │          │          │
├───┼────┼────┼────┼─────┼─────┼─────
│羅碧緞│        │六千萬元│八十二年│八十五年一│八十三年四│未還
│（羅文│        │        │一月七日│月七日    │月七日    │
│雄堂妹│        │        │（申請日│          │          │
│）    │        │        │期八十一│          │          │
│      │        │        │年十二月│          │          │
│      │        │        │十七日，│          │          │
│      │        │        │八十一年│          │          │
│      │        │        │十二月二│          │          │
│      │        │        │十八日審│          │          │
│      │        │        │核）    │          │          │
├───┼────┼────┼────┼─────┼─────┼─────
│羅文忠│        │六千萬元│八十二年│八十五年一│八十三年二│未還
│（羅文│        │        │一月七日│月七日    │月七日    │
│雄堂弟│        │        │（申請日│          │          │
│）    │        │        │期八十一│          │          │
│      │        │        │年十二月│          │          │
│      │        │        │十七日，│          │          │
│      │      │        │八十一年│          │          │
│      │        │        │十二月二│          │          │
│      │        │        │十八日審│          │          │
│      │        │        │核）    │          │          │
├───┼────┼────┼────┼─────┼─────┼─────
│癸○○│        │六千萬元│八十二年│八十五年一│八十三年二│未還
│（羅文│        │        │一月六日│月六日    │月六日    │
│雄堂妹│        │        │（申請日│          │          │
│）    │        │        │期八十一│          │          │
│      │        │        │年十二月│          │          │
│      │        │        │十七日，│          │          │
│      │        │        │八十一年│          │          │
│      │        │        │十二月二│          │          │
│      │        │        │十八日審│  │          │
│      │        │        │核）    │          │          │
├───┼────┼────┼────┼─────┼─────┼─────
│吳秀敏│        │六千萬元│八十二年│八十五年一│八十三年二│未還
│（羅文│        │        │一月六日│月六日    │月六日    │
│忠之妻│        │        │（申請日│          │          │
│）    │        │        │期八十一│          │          │
│      │        │        │年十二月│          │          │
│      │        │        │十七日，│          │          │
│      │        │        │八十一年│          │          │
│      │        │        │十二月二│          │          │
│      │        │        │十八日審│          │          │
│      │        │        │核）    │          │          │
├───┼────┼────┼────┼─────┼─────┼─────
│陳羅彩│        │六千萬元│八十二年│八十五年一│八十三年二│未還
│雲    │        │        │一月六日│月六日    │月六日    │
│（羅文│        │        │（申請日│          │          │
│雄之姊│        │        │期八十一│          │          │
│）    │        │        │年十二月│          │          │
│      │        │        │十七日，│          │          │
│      │        │        │八十一年│          │          │
│      │        │        │十二月二│          │          │
│      │        │        │十八日審│          │          │
│      │        │        │核）    │          │          │
├───┼────┼────┼────┼─────┼─────┼─────
│林羅秀│        │六千萬元│八十二年│八十五年一│八十三年二│未還
│蘭    │        │        │一月六日│月六日    │月六日    │
│（羅文│        │        │（申請日│      │          │
│雄之姊│        │        │期八十一│          │          │
│）    │        │        │年十二月│          │          │
│      │        │        │十七日，│          │          │
│      │        │        │八十一年│          │          │
│      │        │        │十二月二│          │          │
│      │        │        │十八日審│          │          │
│      │        │        │核）    │          │          │
├───┼────┼────┼────┼─────┼─────┼─────
│林張菊│        │三千五百│八十二年│八十五年一│八十三年四│未還
│      │        │萬元    │一月七日│月七日    │月七日    │
│      │        │        │（申請日│          │          │
│      │        │        │期八十一│          │          │
│      │        │        │年十二月│          │          │
│    │        │        │十七日，│          │          │
│      │        │        │八十一年│          │          │
│      │        │        │十二月二│          │          │
│      │        │        │十八日審│          │          │
│      │        │        │核）    │          │          │
├───┼────┼────┼────┼─────┼─────┼─────
│羅寬德│        │二千五百│八十二年│八十五年一│八十三年二│未還
│      │        │萬元    │一月七日│月七日    │月七日    │
│      │        │        │（申請日│          │          │
│      │        │        │期八十一│          │          │
│      │        │        │年十二月│          │          │
│      │        │        │十七日，│          │          │
│      │        │        │八十一年│          │          │
│      │        │        │十二月二│          │          │
│      │        │        │十八日審│          │          │
│      │        │        │核）    │          │          │
├───┼────┼────┼────┼─────┼─────┴─────
│主  辦│副理及襄│經    理│會    勘│簽      辦│總經理及放款審核委員會
│      │理      │        │        │          │
├───┼────┼────┼────┼─────┼───────────
│林昌宏│襄理    │魏俊雄  │張益通  │楊登山    │總經理黃士欣
│      │劉坤成  │        │        │          │
│      │        │        │        │          │放審委員
│      │        │        │        │          │謝國欽 賴金池 許瑞松
│      │        │        │        │          │黃士欣
├───┴─┬──┴───┬┴────┴─┬───┴────┬──────
│本件貸款土│附近他行庫估│ 貸 款 行 庫  │本件貸款公告地價│本件貸款與公
│地估價    │價          │              │                │價相較
├─────┼──────┼───────┼────────┼──────
│每坪估價十│每坪四萬元至│台中縣豐原市農│每坪三百三十．五│四百八十四倍
│六萬元    │七萬五千元  │會            │元              │
│          │            │              │                │
│          │            │              │                │
│          │            │              │                │
│          │            │              │                │
└─────┴──────┴───────┴────────┴──────
(二)之四
以坐落於豐原市○○段六七三地號土地及地上建物（土地十八點七五坪，房屋面積為
四十八．一坪）申貸借得一千萬元。
┌───┬────┬────┬────┬─────┬─────┬─────
│借款人│還款能力│貸款金額│貸款日期│貸款到期日│最終繳息日│積欠利息情
├───┼────┼────┼────┼─────┼─────┼─────
│壬○○│        │一千萬元│八十一年│八十四年十│八十三年五│未還
│      │        │        │十二月十│二月十四日│月十四日  │
│      │        │        │四日（申│          │          │
│      │        │        │請日八十│          │          │
│      │        │        │一年十二│          │          │
│      │        │        │月十四日│          │          │
│      │        │        │，放款核│          │          │
│      │        │        │准日期：│          │          │
│      │        │        │八十一年│          │          │
│      │        │        │十二月十│          │          │
│      │        │        │日）    │          │          │
├───┼────┼────┼────┼─────┼─────┴─────
│主  辦│副理及襄│經    理│會    勘│簽      辦│總經理及放款審核委員會
│      │理      │        │        │          │
├───┼────┼────┼────┼─────┼───────────
│陳勝龍│陳棟樑  │王衍彬  │張益通  │楊登山    │總經理黃士欣
│      │        │        │        │          │
│      │        │        │        │          │放審委員
│      │        │        │        │          │謝國欽 賴金池 許瑞松
│      │        │        │        │          │林朝洋 黃士欣
├───┴─┬──┴───┬┴────┴─┬───┴────┬──────
│本件貸款土│附近他行庫估│ 貸 款 行 庫  │                │
│地估價    │價          │              │                │
├─────┼──────┼───────┼────────┼──────
│每坪一百三│(1)每坪六萬四│(1)華僑商銀    │                │
│十一萬五千│千四百元    │              │                │
│元        │(2)十三萬三千│(2)台灣土地銀行│                │
│          │七百四十二元│(3)台中區中小企│                │
│          │(3)六十萬元  │業銀行        │                │
│          │(4)五十萬元  │(4)彰化商業銀行│                │
│          │(5)四十六萬元│(5)神岡鄉農會  │                │
└─────┴──────┴───────┴────────┴──────
(二)之五
壬○○以其外甥陳樹林所有林坐落於潭子鄉○○○段二五之五、二六之一六、二六之
六一、二八之一九、二八之二○、三○之七、三○之八、三○之九、三○之一○、三
○之一一、三○之一二、三○之二七、三○之二八、三○之二九、三○之三○、三○
之三一、三○之三二、三○之三三、三○之三四、三○之三五等地號二十筆土地（面
積共七○五．六六坪）暨潭子鄉○○路○段五九五號建物三棟（建號九一之一、九一
之二、九一之三，共五五二．○四坪）為擔保品，並由陳樹林借用鍾劉源、楊慧君、
袁瓊琳、陳美玲名義向台中縣豐原市信用合作社借款一億一千六百萬元。
┌───┬────┬────┬────┬─────┬─────┬─────
│借款人│還款能力│貸款金額│貸款日期│貸款到期日│最終繳息日│積欠利息情
├───┼────┼────┼────┼─────┼─────┼─────
│鍾劉源│月入約二│二千九百│八十二年│八十五年  │八十三年  │繳息至八十
│      │萬元    │萬元    │五月一日│五月一日  │五月一日  │三月一日
│      │        │        │（申請日│          │          │
│      │        │        │八十二年│          │          │
│      │        │        │四月十五│          │          │
│      │        │        │日，放審│          │          │
│      │        │        │會核准日│          │          │
│      │        ││期：八十│          │          │
│      │        │        │二年四月│          │          │
│      │        │        │二十八日│          │          │
│      │        │        │）      │          │          │
├───┼────┼────┼────┼─────┼─────┼─────
│楊慧君│月入約二│二千九百│八十二年│八十五年  │八十三年  │繳息至八十
│      │萬元    │萬元    │五月一日│五月一日  │五月一日  │三月一日
│      │        │        │（申請日│          │          │
│      │        │        │八十二年│          │          │
│      │        │        │四月十五│          │          │
│      │        │        │日，放審│          │          │
│      │        │        │會核准日│          │          │
│      │        │        │期：八十│          │          │
│      │        │        │二年四月│          │          │
│      │        │        │二十八日│          │          │
│      │        │        │）      │          │          │
├───┼────┼────┼────┼─────┼─────┼─────
│袁瓊琳│月入約二│二千九百│八十二年│八十五年  │八十三年  │繳息至八十
│      │萬元    │萬元    │五月一日│五月一日  │五月一日  │七月一日
│      │        │        │（申請日│          │          │
│      │        │        │八十二年│          │          │
│      │        │        │四月十五│          │          │
│      │        │        │日，放審│          │          │
│      │        │        │會核准日│          │          │
│      │        │        │期：八十│          │          │
│      │        │        │二年四月│          │          │
│      │        │        │二十八日│          │          │
│      │        │    │）      │          │          │
├───┼────┼────┼────┼─────┼─────┼─────
│陳美玲│無收入（│二千九百│八十二年│八十五年  │八十三年  │繳息至八十
│      │為陳樹林│萬元    │五月一日│五月一日  │五月一日  │三月一日
│      │之妻）  │        │（申請日│          │          │
│      │        │        │八十二年│          │          │
│      │        │        │四月十五│          │          │
│      │        │        │日，放審│          │          │
│      │        │        │會核准日│          │          │
│      │        │        │期：八十│          │          │
│      │        │        │二年四月│          │          │
│      │        │        │二十八日│          │          │
│      │        │        │）      │          │          │
├───┼────┼────┼────┼─────┼─────┴─────
│主  辦│副理及襄│經    理│會    勘│簽      辦│總經理及放款審核委員會
│      │理      │        │        │          │
├───┼────┼────┼────┼─────┼───────────
│林隆清│襄理    │張正平  │蔡吉彥  │楊登山    │總經理黃士欣
│      │吳炆霖  │        │        │          │放審委員
│      │        │        │        │          │謝國欽  賴金池  許瑞松
│      │副理    │        │        │          │曾水清  黃士欣
│      │王素琴  │        │        │          │
├───┴────┴───┬┴────┴─┬───┴────┬──────
│本件貸款土              │本件建物估價  │附近他行庫估    │本件建物估價
│地估價                  │              │價              │
├─────┬──────┼───────┼────────┼──────
│(1)二五之五│(1)二八之二  │(1)台中區中小企│(1)每坪十五萬元  │(1)台中區中小
│(2)二六之一│○(2)三○之  │業銀行        │                │銀行
│六(3)二六之│九(3)三○之  │(2)世華商業銀行│(2)每坪十五萬元  │(2)世華商業銀
│六一(4)二八│一二(4)三○  │              │                │
│之一九(5)一│之三○(5)三  │              │                │
│三○之七(6)│○之三三部  │              │                │
│三○之八(7)│分地目為田  │              │                │
│三○之十(8)│或溝，未估  │              │                │
│三○之十一│價。        │              │                │
│(9)三○之二├──────┤              │                │
│八(10)三○之│建物部分    │              │                │
│二九11.三○│（即中山路  │              │                │
│之三一12.三│五九五號）  │              │                │
│○之三二部│(1)地號九一  │              │                │
│分，除三○│之一號上之  │              │    │
│之二八每坪│建物，每坪  │              │                │
│估為八萬六│估為二萬五  │              │                │
│千元外，其│千元        │              │                │
│餘每坪估為│            │              │                │
│三十八萬元│            │              │                │
├─────┼──────┼───────┼────────┼──────
│(2)地號九一│(3)地號九一  │              │                │
│之二號上之│之三號上之  │              │                │
│建物，每坪│建物，每坪  │              │                │
│估為一萬七│估為二萬五  │              │                │
│千五百元  │千元        │              │                │
└─────┴──────┴───────┴────────┴──────
(三)之一
  【壬○○向豐原市信用合作社各貸款案與其他行庫同地段貸款案估價時值比較表】
  ┌────┬─────────────┬──────────┬─────
  │        │                          │                    │
︻│貸款行庫│【豐原市信用合作社】      │【中國國際商業銀行】│【上海商業
豐│        │                          │                    │
原├────┼─────────────┼──────────┼─────
市│        │壬○○                    │江明聰              │
北│借款人  │林辰江                    │劉秀春              │劉哲宗
陽│        │羅錫欽                    │                    │
段├────┼─────────────┼──────────┼─────
︼│貸放日期│八十一年七月              │八十四年十月        │八十四年五
  ├────┼─────────────┼──────────┼─────
  │        │                          │          │
  │貸款金額│一億元                    │八百萬元            │一千二百萬
  │        │                          │                    │
  ├────┼─────────────┼──────────┼─────
  │擔保品種│土地：                  │土地：              │土地：
  │類及筆數│豐原市○○段262、264地號  │豐原市○○段565地號 │豐原市北
  │        │面積351.8坪               │                    │豐原市向
  │        │建物：                  │                    │台中市乾
  │        │豐原市○○路330號         │                    │  182-40號
  │        │(建號34)                  │                    │
  │        │                          │                    │
  ├────┼─────────────┼──────────┼─────
  │擔保品所│壬○○                    │江明聰              │劉哲宗
  │有權人  │                          │                    │
  ││                          │                    │
  ├────┼─────────────┼──────────┼─────
  │擔保品估│八十一年七月              │八十四年九月        │八十四年六
  │價時值  │每坪六十一萬元            │每坪三十五萬元      │北陽段每坪
  │        │                          │                    │向陽段每坪
  │        │                          │                    │
  ├────┼─────────────┼──────────┼─────
  │        │八十一年七月              │八十四年九月        │八十四年五
  │公告現值│北陽段262地號每坪24628元  │每坪110948元        │北陽段每坪
  │        │北陽段264地號每坪33057元  │                    │向陽段每坪
  └────┴─────────────┴──────────┴─────
(三)之二      【豐原市○○段】
 ┌────┬───────────┬─────────┬────────?
 │貸款行庫│【豐原市信用合作社】  │【華僑商業銀行】  │【台灣土地銀行】
 │        │                      │                  │
 ├────┼───────────┼─────────┼────────?
 │借款人  │壬○○                │呂藏寶            │黃賴淑輦
 ├────┼───────────┼─────────┼────────?
 │貸放日期│八十一年十二月        │八十年三月        │八十一年十二月
 ├────┼───────────┼─────────┼────────?
 │貸款金額│一千萬元              │五百萬元          │四百五十萬元
 ├────┼───────────┼─────────┼────────?
 │擔保品種│土地：              │土地：            │土地：
 │類及筆數│豐原市○○段673地號   │豐原市○○段38-1、│豐原市○○段700地
 │        │面積18.75坪           │30-1地號          │面積37.8坪
 │   │建物：              │                  │
 │        │豐原市○○街31巷10號  │                  │
 │        │(建號309)             │                  │
 ├────┼───────────┼─────────┼────────?
 │擔保品所│壬○○                │呂藏寶            │黃賴淑輦
 │有權人  │                      │                  │
 ├────┼───────────┼─────────┼────────?
 │擔保品估│八十一年十二月        │八十年三月        │八十一年十二月
 │價時值  │每坪一百三十一萬五千元│每坪六萬四千四百元│每坪十三萬三千七
 │        │                      │                  │十二元
 ├────┼───────────┼─────────┼────────?
 │        │八十一年十二月        │八十年三月        │八十一年十二月
 │公告現值│每坪59400元           │每坪21488元       │每坪83590元
 └────┴───────────┴─────────┴────────?
(三)之三【潭子鄉○○○段】
┌────┬─────────────┬──────────┬──────
│貸款行庫│【豐原市信用合作社】      │【台中區中小企銀】  │【華僑商業銀
│        │                          │                    │
├────┼─────────────┼──────────┼──────
│        │曾羅端、曾文慧、曾郁棻、│                    │
│借款人  │  林張菊                  │宋楊昭治            │林憲坤
│        │袁瓊琳、陳美玲、鍾劉源、│                    │
│        │  楊慧君                  │                    │
├────┼─────────────┼──────────┼──────
│貸放日期│八十一年九月            │八十一年十月        │八十二年三月
│        │八十二年五月            │                    │
├────┼─────────────┼──────────┼──────
│        │一億五千萬元            │三百萬元            │
│貸款金額│                          │(實貸五十萬元)      │三千八百萬元
│        │一億一千六百萬元        │                    │
├────┼─────────────┼──────────┼──────
│擔保品種│土地：                  │土地：              │土地：
│類及筆數│潭子鄉○○段130-6、121-89 │潭子鄉○○○段128-  │潭子鄉校栗林
│        │131-1、128-35地號         │117、128-121地號    │、128-14、12
│        │面積1236.6坪              │面積41.13坪         │128-23地號
│        │土地：                  │                    │
│        │潭子鄉○○○段25-5、26-16 │                    │
│        │26-61、28-19、28-20、30-7 │                    │
│        │至30-12、30-27至30-35地號 │                    │
│        │面積705.66坪              │                    │
├────┼─────────────┼──────────┼──────
│擔保品所│壬○○、林張菊、癸○○  │宋楊昭治            │林憲坤
│有權人  │壬○○(82年初過戶給人頭 │                    │
│        │  陳樹林、丁啟澧二人)     │                    │
├────┼─────────────┼──────────┼──────
│擔保品估│八十一年三月            │八十一年十月        │八十二年三月
│價時值  │每坪三十三萬元            │每坪十五萬元        │每坪約十五萬
│        │八十二年四月            │                    │
│        │每坪三十八萬元            │                    │
├────┼─────────────┼──────────┼──────
│        │八十一年三月            │八十一年十月        │八十二年三月
│公告現值│每坪39447元               │每坪52892元         │校栗林段12
│        │八十二年四月            │                    │128-16、128-
│        │每坪36300元至82500元      │                    │29091元
│        │                          │                    │128-8每坪5
└────┴─────────────┴──────────┴──────
 ┌────┬───────────┬─────────┬────────?
 │貸款行庫│【豐原市信用合作社】  │【華僑商業銀行】  │【台灣土地銀行】
 │        │                      │                  │
 ├────┼───────────┼─────────┼────────?
 │借款人  │壬○○                │呂藏寶            │黃賴淑輦
 ├────┼───────────┼─────────┼────────?
 │貸放日期│八十一年十二月        │八十年三月        │八十一年十二月
 ├────┼───────────┼─────────┼────────?
 │貸款金額│一千萬元              │五百萬元          │四百五十萬元
 ├────┼───────────┼─────────┼────────?
 │擔保品種│土地：              │土地：            │土地：
 │類及筆數│豐原市○○段673地號   │豐原市○○段38-1、│豐原市○○段700地
 │        │面積18.75坪           │30-1地號          │面積37.8坪
 │        │建物：              │                  │
 │        │豐原市○○街31巷10號  │                  │
 │        │(建號309)             │                  │
 ├────┼───────────┼─────────┼────────?
 │擔保品所│壬○○                │呂藏寶            │黃賴淑輦
 │有權人  │                      │                  │
 ├────┼───────────┼─────────┼────────?
 │擔保品估│八十一年十二月        │八十年三月        │八十一年十二月
 │價時值  │每坪一百三十一萬五千元│每坪六萬四千四百元│每坪十三萬三千七
 │        │                      │                  │十二元
 ├────┼───────────┼─────────┼────────?
 │        │八十一年十二月        │八十年三月        │八十一年十二月
 │公告現值│每坪59400元           │每坪21488元       │每坪83590元
 └────┴───────────┴─────────┴────────?
(三)之四
┌─┬───┬──────┬──────┬───┬───┬───┬────
│  │貸  款│            │            │貸放  │貸  款│最  終│
│羅│      │保証人      │貸款金額    │      │      │      │擔保品種
│文│申請人│            │            │日期  │到期日│繳息日│
│雄├───┼──────┼──────┼───┼───┼───┼────
│向│壬○○│壬○○      │一千萬元    │810722│840722│830522│土地：
│豐│林辰江│林辰江      │四千五百萬元│820806│850806│830506│地號。面
│原│羅錫欽│羅錫欽      │四千五百萬元│820806│850806│830506│建物：
│市│      │            │            │      │      │      │
│信├───┼──────┼──────┼───┼───┼───┼────
│用│壬○○│林辰江      │一千萬元    │811214│841214│830514│土地：
│合│      │            │            │      │      │      │面積：18
│作│      │            │            │      │      │      │建物：
│社│      │            │            │      │      │      │面積：48
│各├───┼──────┼──────┼───┼───┼───┼────
│貸│曾羅端│借款人等暨羅│四千五百萬元│810919│840919│830802│土地：
│款│曾文慧│文雄、癸○○│四千五百萬元│810919│840919│830802│ 121-89?
│案│曾郁棻│互為連帶保証│四千五百萬元│810919│840919│830802│ 35。
│內│林張菊│人          │一千五百萬元│810919│840919│830802│面積：12
│容├───┼──────┼──────┼───┼───┼───┼────
│一│楊姮姬│癸○○羅碧緞│六千萬元    │820106│850106│830206│土地：
│覽│林羅秀│楊姮姬      │六千萬元    │820106│850106│830206│新社鄉七
│表│蘭    │羅碧緞      │            │      │      │      │段133-23
│  │陳羅彩│楊姮姬      │六千萬元    │820106│850106│830206│ 133-5、
│  │雲    │吳秀敏      │            │      │      │      │面積：27
│  │癸○○│楊姮姬羅文忠│六千萬元    │820106│850106│830206│建物：
│  │吳秀敏│楊姮姬癸○○│六千萬元    │820106│850106│830206│ -6、48-
│  │羅文忠│楊姮姬      │六千萬元    │820107│850107│830207│
│  │      │林羅秀蘭    │            │      │      │      │
│  │羅碧緞│楊姮姬羅文忠│六千萬元    │820107│850107│830207│
│  │羅寬德│楊姮姬林張菊│二千五百萬元│820107│850107│830207│
│  │林張菊│楊姮姬羅寬德│三千五百萬元│820107│850107│830207│
│  ├───┼──────┼──────┼───┼───┼───┼────
│  │袁瓊琳│借款人等暨陳│二千九百萬元│820501│850501│830301│土地：
│  │陳美玲│樹林、丁啟澧│二千九百萬元│820501│850501│830301│ 26-16、
│  │鍾劉源│互為連帶保証│二千九百萬元│820501│850501│830301│ 28-20、
│  │楊慧君│人          │二千九百萬元│820501│850501│830301│ 30-27至
│  │      │            │            │      │      │      │面積：70
│  │      │            │            │      │      │      │建物：
│  │      │            │            │      │      │      │號。
│  │      │            │            │      │      │      │面積：55
└─┴───┴──────┴──────┴───┴───┴───┴────


司法院資訊處製作；財團法人民間司法改革基金會備份。
